---
title: Checking a package
layout: default
output: bookdown::html_chapter
---

# 자동 검사(Automated checking) {#check}

팩키지 개발 과정에 있어 중요한 부분이 `R CMD check`이다.
`R CMD check`가 자동으로 흔한 문제에 대해 코드를 점검한다.
CRAN에 제출 계획이 있다면 매우 중요하다.
하지만, 그렇지 않다고 하더라도 유용한데 이유는 그렇지 않다면 어려운 방식으로 찾아낼 수 있는 많은 일반적인 문제를 자동으로 탐지해준다.

`R CMD check`를 처음 실행하면 정신적 공황을 준다 - 고칠 필요가 있는 너무나 많은 문제가 발견되기 때문이다.
`R CMD check`가 덜 좌절을 주게 만드는 핵심방법은 좀더 자주 명령어를 실행하는 것이다: 문제를 좀더 일찍 발견하면 할수록, 버그를 고치기 더 쉽다. 이러한 접근법의 상한은 변경사항을 만들때마다 `R CMD check`를 실행하는 것이다. 만약 GitHub을 사용한다면, [Travis-CI](#travis)에서 정확하게 수행하는 방법을 학습할 것이다.

## 작업흐름 {#check-workflow}

`R CMD check`는 터미널에서 실행하는 명령어 명칭이다.
저자는 이 명령어를 직접 호출하는 것을 추천하지는 않는다.
대신에, `devtools::check()`을 실행하거나 RStudio에서 Cmd + Shift + E 단축키를 누른다. `R CMD check`와 대비해서, `devtools::check()`는 다음을 수행한다:


* 문서도 `devtools::document()` 명령을 실행해서 최신으로 갱신되게 확실히 한다.

* 점검전에 팩키지를 번들로 묶는다. 이러한 접근법이 팩키지 점검에 모범사례가 되는데 
  이유는 깨끗한 상태에서 점검 시작을 보장한다: 팩키지 번들은 소스 팩키지에 축적되는
  예를 들어, 컴파일 코드와 동반되는 `.so`, `.o` 같은 어떤 임시 파일도 포함하지 않아서, 
  임시 파일이 만들어 내는 거짓 경고를 피할 수 있다.

* `NOT_CRAN` 환경변수를 `TRUE`로 설정한다. 이 설정을 통해서 CRAN 테스트를 선택적으로
  건너뛸 수 있다 (자세한 사항은 `?testthat::skip_on_cran` 참조)

팩키지를 점검하는 작업흐름은 단순하지만, 귀찮다:


1. `devtools::check()` 명령어를 실행하거나, Ctrl/Cmd + Shift + E 단축키를 누른다.

1. 첫번째 문제를 고친다.

1. 더이상 어떤 문제가 없을 때까지 반복한다.

`R CMD check` 실행하면 세가지 메시지 유형이 반환된다:

  * 오류(`ERROR`): CRAN에 제출하든 제출하지 않든지 관계없이 고쳐야되는 심각한 문제.
    
  * 경고(`WARNING`): CRAN에 제출할 계획이 있다면 (계획이 없더라도 들여다보는 것은 좋은 생각이 되는) 
    고쳐야만 되는 가능성 있는 문제.
  
    
  * 유의(`NOTE`): 가벼운 문제. CRAN에 제출하려면, 설사 거짓양성이라고 하더라도 
    모든 유의(NOTE)사항을 제거해야만 된다.
    만약 유의(NOTE)사항이 하나도 없다면, 사람개입은 필요하지 않고,
    팩키지 제출 과정이 더 쉬워진다.
    만약 유의(NOTE)사항을 제거하는 것이 가능하지 않다면,
    [release notes](#release-check)에 기술된 것 처럼 제출 주석에 왜 OK인지 사유를 기술할 필요가 있다.
    만약 CRAN에 제출하지 않는다면, 주의깊이 각 유의(NOTE)사항을 읽을 필요는 있지만,
    본인이 생각하기에 문제가 되지 않는 것을 굳이 고칠 필요는 없다.
  

## 검사(Checks) {#check-checks}

`R CMD check`는 50개가 넘는 개별 검사로 구성되어 있고, 다음 절에서 차례로 기술된다.
각 검사에 대해서 무슨 검사를 수행하고, 가장 흔한 문제가 무엇이며, 고치는 방법을 간략하게 기술한다.
`R CMD check` 검사에 문제가 있고, 고치는 방법을 이해하지 못한다면, 적절한 조치를 취하는데 도움을 받을 수 있도록 다음 목록을 사용하라. 검사가 어떻게 하면 잘 맞는지 이해하기 쉽도록, 검사방법을 이 책 장(chapter)에 맞춰 대략 절(section)로 재구성했다. 이것이 의미하는 바는 `check()` 명령어를 실행할 때 보는 것과 다소 순서가 다를 수 있다는 것이다.

여기 목록에는 R 3.1.1 환경에서 실행한 모든 검사가 포함된다.
좀더 최신 버젼을 사용한다면, 이 장에 대한 가장 최신 온라인 버젼을 참조해도 좋다: <http://r-pkgs.had.co.nz/check.html>.
이 장으로도 해결되지 않는 문제에 봉착했다면, [저자에게 전자우편](mailto:hadley@rstudio.com)을 통해 연락을 주기 바란다.

### 메타데이터 검사

`R CMD check`은 항상 현재 환경정보를 기술하면서 시작된다.
저자는 UTF-8 문자집합을 갖고 맥 OS X에 R 3.1.1을 운영하고 있다:

* __Using log directory__ ‘/Users/hadley/Documents/web/httr.Rcheck’
* __Using R version__ 3.1.1 (2014-07-10)
* __Using platform__: x86_64-apple-darwin13.1.0 (64-bit)
* __Using session charset__: UTF-8

다음으로 기술된 정보가 파싱되고 팩키지 버젼이 출력된다.
여기서 httr 버젼 0.5.0.9000 을 검사한다 ([versioning](#version)에서 이상한 버젼 숫자에 관해 좀더 학습할 것이다).

<!-- https://github.com/wch/r-source/blob/trunk/src/library/tools/R/check.R#L3459 -->
* __Checking for file__ ‘httr/DESCRIPTION’
* __This is package__ ‘httr’ __version__ ‘0.5.0.9000’

### 팩키지 구조

<!-- https://github.com/wch/r-source/blob/trunk/src/library/tools/R/check.R#L257 -->
* __Checking package directory__. 검사하는 디렉토리가 존재해야만 된다.
  - `devtools::check()`은 이 문제에 대해 보호막을 제공한다.

<!-- https://github.com/wch/r-source/blob/trunk/src/library/tools/R/check.R#L3720 -->
* __Checking if this is a source package__. 바이너리나 설치된 팩키지가 아닌 소스 팩키지를 
  검사해야 된다. `devtools::check()`을 사용하면 결코 실패하지 않고 넘어간다.

<!-- https://github.com/wch/r-source/blob/trunk/src/library/tools/R/check.R#L3015 -->
* __Checking for executable files__. 팩키지에 절대 실행가능한 파일이 있으면 안된다:
  이식성도 없고, 오픈 소프트웨어도 아니고, 보안위험도 있다. 팩키지에 모든 실행가능한 파일을 삭제하라.
  (CRAN에 제출하지 않는다면, `DESCRIPTION` 파일에 `BinaryFiles` 필드에 실행가능 파일을 목록으로 올리면
  이 경고 메시지를 침묵시킬 수 있다.)


<!-- https://github.com/wch/r-source/blob/trunk/src/library/tools/R/check.R#L3103 -->
* __Checking for hidden files and directories__. 리눅스와 맥 OS X에서 `.`으로 시작되는 파일은
  디폴트 기본설정으로 숨겨진다. 아마도 실수로 팩키지에 숨긴 파일이 포함될 수도 있다.
  삭제하거나 만약 중요하다고 판단되면, `.Rbuildignore`를 사용해서 팩키지 번들에서 제거한다.
  자동으로 R은 `.git`, `.svn` 같은 흔한 디렉토리는 제거한다.

<!-- https://github.com/wch/r-source/blob/trunk/src/library/tools/R/check.R#L381 -->
* __Checking for portable file names__. R 팩키지는 윈도우, 리눅스, 맥 OS X에서 동작되어야 된다.
  그래서, 모든 플랫폼에서 동작되는 파일명칭만 사용될 수 있다.
  가장 쉬운 방법은 문자, 숫자, 밑줄, 대쉬만 사용하면 된다.
  비영어권 문자와 공백은 피한다.
  목록에 등재된 파일을 다시 이름지어서 검사를 통과한다.
  
<!-- https://github.com/wch/r-source/blob/trunk/src/library/tools/R/check.R#L541 -->
* __Checking for sufficient/correct file permissions__. 파일을 읽어들일 수 없다면,
  검사를 할 수 없다. 이 검사를 통해서 읽어들일 권한이 없는 파일이 팩키지에 포함되는 
  일어날 것 같지 않는 사례를 탐지한다. 파일에 권한부여를 통해서 해당 문제를 해결한다.

<!-- https://github.com/wch/r-source/blob/trunk/src/library/tools/R/check.R#L3141 -->
* __Checking whether package ‘XYZ’ can be installed__. `R CMD check`는 
  `R CMD install` 명령을 실행해서 작성한 팩키지 설치가 가능한지 확실히 한다.
  만약 이것이 실패하면, `devtools::install()` 혹은 RStudio Build & Reload 명령을 실행해서,
  더 진행하기 전에 모든 문제를 디버그한다.


<!-- https://github.com/wch/r-source/blob/trunk/src/library/tools/R/check.R#L3459 -->
* __Checking installed package size__. 우연히 매우 큰 파일이 포함되어 팩키지 크기를 실제보다
  부풀리기 쉽다. 이 검사를 통해서 전체 팩키지가 5MB보다 적고 각 디렉토리가 1MB 이하로 확실히 만든다.
  이 메시지를 보게되면, 우연히 대용량 파일을 포함하지 않았는지 점검한다.
  
  CRAN에 제출한다면, 팩키지 크기를 정당화할 필요가 있다.
  먼저 팩키지가 가능하면 작게 만들었는지 확실히 한다:
  데이터를 다시 압축한다, [data CRAN notes](#data-cran); 
  소품문(vignette)을 최소화한다, [vignette CRAN notes](#vignette-cran).
  만약 그래도 여전히 크다면, 데이터를 원래 팩키지로 이동하는 것도 고려해보라.

<!-- https://github.com/wch/r-source/blob/trunk/src/library/tools/R/check.R#L746 -->
* __Checking top-level files__. 지정한 파일과 디렉토리만 팩키지 최상단에 올릴 수 있다
  (예를 들어, `DESCRIPTION`, `R/`, `src/`).
  다른 파일을 포함시키려면, 두가지 선택지가 있다:


    * 설치될 필요가 없다면 (즉, 소스 팩키지에만 사용된다면):
      `devtools::use_build_ignore()` 명령어로 `.Rbuildignore` 파일에 해당 파일과 디렉토리를 추가한다.
    
    * 꼭 설치된다면: 파일과 디렉토리를 `inst/` 디렉토리로 옮긴다.
      설치되고 나면, 최상위 팩키지 디렉토리로 다시 옮겨지게 된다.

<!-- https://github.com/wch/r-source/blob/trunk/src/library/tools/R/check.R#L924 -->
* __Checking package subdirectories__. 

    * 빈 어떤 디렉토리도 포함하지 마라.
      `R CMD build` 명령어로 자동적으로 보통 삭제되서 이런 오류는 보이지 말아야 된다.
      만약 이와 관련된 오류를 본다면, 해당 디렉토리만 삭제하라.
      
    * 파일과 디렉토리가 중요한 경우. 모든 하위디렉토리는 `R/`을 제외하고 
      모두 소문자로 표기되어야 된다. 만약 인용 파일이 존재한다면 
      `inst/CITATION`에 위치해된다. 필요하면 이름을 다시 짓는다.
      
    * `inst/` 디렉토리 내용은 팩키지 최상위 내용과 충돌하지 말아야 된다
      (`build/`, `R/`등과 같이). 만약 충돌이 발생하면, 파일/디렉토리 명칭을 다시 정한다.

<!-- https://github.com/wch/r-source/blob/trunk/src/library/tools/R/check.R#L859 -->
* __Checking for left-over files__. 여기 목록에 올라온 파일은 모두 삭제한다.
  우연히 작성한 팩키지에 포함된 파일이다.

### 기술(Description)

<!-- https://github.com/wch/r-source/blob/trunk/src/library/tools/R/check.R#L597 -->
* __Checking DESCRIPTION meta-information__. 

    * `DESCRIPTION`은 유효해야만 된다. 여기 오류를 볼 것 같지는 않다.
      왜냐하면 팩키지를 다시 적재할 때마다 동일한 검사를 `devtools::load_all()`이 실행하기 때문이다.
    
    * 만약 `DESCRIPTION` 파일에 어떤 비아스키(non-ASCII) 문자를 사용하게되면,
      인코딩도 명세해야만 된다. 모든 플랫폼에 동작하는 인코딩은 단지 3가지만 존재한다:
      latin1, latin2, UTF-8. 저자는 강력하게 UTF-8을 추천한다:
      `Encoding: UTF-8`.
    
    * `License`는 이미 알려진 라이선스(전체 라이선스 목록은
      <https://svn.r-project.org/R/trunk/share/licenses/license.db>
      에서 확인)를 지칭하거나 `file LICENSE`을 사용해야 하고, 해당 파일은
      함께 존재해야만 된다. 여기서 오류는 오탈자 때문일 가능성이 높다.
    
    * `Authors@R` 혹은 `Authors`와 `Maintainer` 정보를 제공해야 된다.
      만약 양쪽 모두 명세해서 지정한다면 오류가 생긴다.
      원치않는 한쪽을 제거하면 오류를 고칠 수 있다.

<!-- https://github.com/wch/r-source/blob/trunk/src/library/tools/R/check.R#L3683
tools:::.check_package_depends -->
* __Checking package dependencies__. 

    * `Depends`, `Imports`, `LinkingTo` 목록에 올라간 모든 팩키지는 설치되어야 되고
      버젼 요구사항은 충족되어야만 되는데, 그렇지 않으면 팩키지를 검사할 수 없다.
      빠지거나 오래된 의존성을 설치하는 쉬운 방법은 `devtools::install_deps(dependencies = TRUE)` 
      명령어를 실행하는 것이다.
  
    * `Suggests` 목록에 등재된 팩키지는 설치되어야만 한다.
      만약 그렇지 않다면, 환경변수 `_R_CHECK_FORCE_SUGGESTS_`을 `false` 값으로 설정한다
      (즉, `check(force_suggests = FALSE)`).
      제안 팩키지가 모든 플랫폼에 이용가능하지 않은 경우에 이것을 유용하게 사용할 수 있다.
      
    * R 팩키지는 의존성 사이클을 갖을 수 없다: 즉, 만약 팩키지 A가 B를 요구하면,
      팩키지 B는 A를 요구할 수 없다 (그렇지 않다면, 어느 팩키지를 먼저 적재할 것인가?).
      만약 여기 오류를 보게 되면, 팩키지 설계를 다시 생각할 필요가 있다.
      한가지 쉬운 수정방법은 충돌나는 팩키지를 `Imports` 혹은 `Depends`에서 
      `Suggests`로 옮기는 것이다.
      
    * `NAMESPACE`에 사용되는 어떤 팩키지나 `Imports` (가장 흔한 경우) 혹은 `Depends` (특별한 경우에만) 중 
      한곳에 등재되어야만 된다. 좀더 자세한 사항에 대해서는 [search path](#search-path)을 참조한다.

    * `Depends`에 등재된 모든 팩키지는 `NAMESPACE`에 가져오거나 `pkg::foo` 명령으로 접근할 수 있어야 된다.
      만약 이 작업을 수행하지 않으면, 검색경로에 (`library(mypackage)` 명령어로) 부착될 때만 
      작성한 팩키지가 동작하고, 적재만 되면 동작하지 않게 된다 (예를 들어, `mypackage::foo()`)

<!-- https://github.com/wch/r-source/blob/trunk/src/library/tools/R/check.R#L3561 
tools:::.check_package_CRAN_incoming
-->
* __Checking CRAN incoming feasibility__. 만약 CRAN에 제출하는 경우에만 해당 검사가 적용된다.
  
    * 신규 팩키지를 제출하려면, 기존 팩키지와 동일한 명칭을 사용할 수 없다.
      신규 명칭을 제안할 필요가 있다.
    
    * 만약 갱신된 팩키지를 제출하면, 버젼숫자는 현재 CRAN 버젼 숫자보다 높아야만 된다.
      `DESCRIPTION` 파일에 `Version` 필드를 갱신하라.
      
    * 팩키지 유지보수담당자가 변경되었다면 (전자우편주소에 변경만 있더라도),
      신입 유지보수담당자가 CRAN에 제출해야 되고, 이전 유지보수담당자는 확인 전자우편을 전송해야 한다.

    * <https://svn.r-project.org/R/trunk/share/licenses/license.db>에 등재된 표준 공개 소프트웨어 라이선스를
      사용해야만 한다. CRAN에는 사용자 정의 계약을 검토할 법적 자원이 없어서,
      사용자 정의 라이선스를 사용할 수 없다.
    
    * `Title`과 `Description`에는 철자 오류가 없어야만 된다.
      팩키지 제목은 각 제목 단어 첫자가 대문자로 표현되는 title case로 적는다.
      제목과 기술 어디에도 작성한 팩키지 명칭과 "package" 단어가 포함되면 안된다.
      필요하면 제목과 기술정보를 다시 작성한다.
   
    * 만약 신규 팩키지를 제출하려면, 항상 유의(`NOTE`) 사항을 받게된다.
      CRAN 유지보수담당자에게 몇가지 부가적인 수작업 검사를 상기시켜준다.
    
    * 단기간에 동일한 팩키지를 다수 버젼으로 제출하는 것은 피하라
      CRAN에서는 한달에 많아야 한번 제출된 것을 선호한다.
      만약 주요 버그를 고칠 필요가 있다면, 사과하라.

### 네임스페이스(Namespace)

<!-- https://github.com/wch/r-source/blob/trunk/src/library/tools/R/check.R#L4433 -->
* __Checking if there is a namespace__. `NAMESPACE` 파일이 있어야만 된다.
  Roxygen2가 [namespaces](#namespace)에 기술되듯이 개발자를 위해 해당 파일을 생성한다.

<!-- https://github.com/wch/r-source/blob/trunk/src/library/tools/R/check.R#L3620 -->
* __Checking package namespace information__. `NAMESPACE`는 `parseNamespaceFile()` 명령어로
  파싱할 수 있어야 되고 유효해야 된다.
  만약 해당 검사가 실패하면, roxygen2에 버그다.

<!-- https://github.com/wch/r-source/blob/trunk/src/library/tools/R/check.R#L2234 -->
* __Checking whether the package can be loaded with stated dependencies__.
  `R_DEFAULT_PACKAGES=NULL`로 `library(pkg)`를 실행하면, 검색경로에는 아무것도 없게 된다
  (즉, stats, graphics, grDevices, utils, datasets, methods가 보통때처럼 부착되지는 않는다).
  일반적으로 여기서 실패는 팩키지 중에 하나에서 의존성이 빠졌다는 것을 나타낸다.

<!-- https://github.com/wch/r-source/blob/trunk/src/library/tools/R/check.R#L2264 -->
* __Checking whether the namespace can be loaded with stated dependencies__.
  `R_DEFAULT_PACKAGES=NULL`로 `loadNamespace(pkg)`을 실행한다.
  일반적으로 여기서 실패는 네임스페이스에 문자가 있음을 나타낸다.

### R 코드

<!-- https://github.com/wch/r-source/blob/trunk/src/library/tools/R/check.R#L1226 -->
* __Checking R files for non-ASCII characters__. 
  이식성을 극대화하기 위해서 (즉, 윈도우에서도 작성한 팩키지를 사용가능함),
  R 파일에 비아스키(non-ASCII) 문자사용을 피한다.
  주석에서 사용할 수도 있지만, 객체명칭에는 사용되면 안된다.
  문자열에는 유니코드 이스케이프(unicode escape)를 사용해야 된다.
  좀더 자세한 사항은 [`R/` CRAN notes](#r-cran)을 참조한다.


<!-- https://github.com/wch/r-source/blob/trunk/src/library/tools/R/check.R#L1258 -->
* __Checking R files for syntax errors__. 
  명백하지만, 작성한 R 코드는 유효해야 된다.
  정기적으로 `devtools::load_all()` 명령어를 사용한다면,
  해당 오류를 마주할 것 같지는 않다.
  
<!--- tools:::.check_packages_used --->
* __Checking dependencies in R code__. 여기 오류사항은 
  `DESCRIPTION` 파일에 필요한 팩키지 선언을 잊었다는 것을 나타낸다.
  팩키지 내부에서 `require()` 혹은 `library()`는 결코 사용하지 말아야 된다는 사실을 기억하라
  - 모범사례에 대한 좀더 자세한 사항은 [namespace imports](#imports)을 참조한다.
  
    대안으로, 우연히 팩키지에서 내보내기한 함수에 접근하려고 `:::`을 사용했을 수도 있다.
    대신에 `::`으로 전환하라.

<!--- tools::checkS3methods --->
* __Checking S3 generic/method consistency__. S3 메쏘드는 제네릭과 호환되는 함수 서명을 가져야 된다.
  이것이 의미하는 바는 단 하나의 예외없이 메쏘드는 해당 제네릭과 동일한 인자를 가져야만 된다:
  만약 제네릭이 `...`을 포함한다면, 메쏘드는 부가 인자를 가질 수 있다.

    해당 오류에 대한 흔한 원인은 출력 메쏘드(print method) 정의에 있는데 이유는 
    `print()` 제네릭이 `...`을 포함한다:
    

    ```{r}
    # 나쁨
    print.my_class <- function(x) cat("Hi")
    
    # 좋음
    print.my_class <- function(x, ...) cat("Hi")
    
    # 또한 OK
    print.my_class <- function(x, ..., my_arg = TRUE) cat("Hi")
    ```


<!-- tools::checkReplaceFuns -->
* __Checking replacement functions__. (예를 들어 `foo(x) <- y` 처럼 호출되는 함수)
  대체 함수는 마지막 인자로 `값(value)`을 가져야만 된다.


<!-- https://github.com/wch/r-source/blob/trunk/src/library/tools/R/check.R#L1373
     tools:::.check_package_code_shlib
     tools:::.check_package_code_startup_functions
     tools:::.check_package_code_unload_functions
     tools:::.check_package_code_tampers
     tools:::.check_code_usage_in_package
     tools:::.check_dotInternal
     tools:::.check_package_code_assign_to_globalenv
     tools:::.check_package_code_attach
     tools:::.check_package_code_data_into_globalenv
     tools:::.check_depdef
     -->
* __Checking R code for possible problems__. 매우 다양한 문제에 대한 복합 검사다:


    * `library.dynam()` (그리고 `library.dynam.unload()`)에 호출은 
      `library.dynam("name.dll")`이 아니라, `library.dynam("name")` 같아야만 된다.
      해당 오류를 수정하려면 확장자를 제거하라.
      

    * `.onAttach()`이 아니라 `.onLoad()`에 `library.dynam()`을 위치한다;
      `.onLoad()`이 아니라 `.onAttach()`에 `packageStartupMessage()`을 위치하라.
      `.onUnload()`에 `library.dynam.unload()`을 위치하라.
      만약 이러한 함수 중에서 임의로 사용한다면, 올바른 장소에 위치했는지 확실히 한다.
    

    * 본인에 귀속되지 않는 객체를 변경하는데 `unlockBinding()` 혹은 `assignInNamespace()`를 사용하지 않는다.

    * `codetools::checkUsagePackage()`을 호출해서 작성한 함수가 존재하지 않는 변수를 사용하는지 검사한다.
      종종 이것을 사용하면 `subset()` 혹은 `with()` 같은 비표준 평가(non-standard evaluation, NSE) 사용하는 함수에
      거짓양성 반응이 생긴다. 일반적으로 저자 견해로는 팩키지 함수에 NSE 사용을 회피해야 된다.
      그렇게 해서 이런 유의(NOTE) 사항을 회피한다.
      만약 회피할 수 없다면, 해당 유의사항을 억제하는 방법에 대해 `?globalVariables`을 참조한다.

    * 팩키지에서 `.Internal()` 함수를 사용하도록 허락되지 않는다.
      R 포장함수(wrapper function)를 호출하거나 본인이 스스로 C 함수를 작성하라.
      (만약 베이스 R에서 함수를 복사해서 붙여넣으면, 저작권 표시를 확실히 하고, 
      GPL-2 호환 라이선스를 사용하고, `Author` 필드 R-core 목록에 올린다.)


    * 유사하게, 다른 팩키지로부터 가져오지 않는 함수에 접근하는데 `:::`을 사용할 수 없다.
      팩키지 유지관리담당자에게 필요한 함수를 가져오도록 요청하거나, 
      본인 스스로 버젼을 작성해서 가져오는 함수를 사용한다.
      대안으로, 만약 라이선스가 호환이 된다면, 가져오기한 함수를 본인 팩키지에 복사해서 붙여넣을 수 있다.
      만약 복사해서 붙여넣기 했다면, `Authors@R` 갱신하는 것을 꼭 기억하라.
      
    * `assign()`을 사용해서 전역환경에 객체를 변경하지 마라.
      만약 함수 호출에 걸쳐 상태를 유지보수할 필요가 있다면, `e <- new.env(parent = emptyenv())` 명령어로
      본인만의 환경을 생성하고 해당 환경에 값을 설정하고 가져와라:
      
        ```{r}
        e <- new.env(parent = emptyenv())
        
        add_up <- function(x) {
          if (is.null(e$last_x)) {
            old <- 0
          } else {
            old <- e$last_x
          }
          
          new <- old + x
          e$last_x <- new
          new
        }
        add_up(10)
        add_up(20)
        ```      
  
    * 작성한 코드에 `attach()`를 사용하지 마라. 대신에 명시적으로 변수를 참조하라.
  
    * `envir` 인자를 명시하지 않고 `data()`를 사용하지 마라.
      그렇지 않다면, 데이터가 전역환경에서 적재된다.
    

    * 사라지거나(deprecated) 현존하지 않는(defunct) 함수는 사용하지 마라.
      코드를 갱신해서 가장 최신 버젼을 사용하라.
    

    * 코드(그리고 예제)에 `T`와 `F`가 아닌 `TRUE` 와 `FALSE`를 사용하라.
    

<!-- https://github.com/wch/r-source/blob/trunk/src/library/tools/R/check.R#L2209 -->
* __Checking whether the package can be loaded__. R은 `library()` 명령어로 작성한 팩키지를 적재한다.
  해당 실패는 일반적으로 `.onLoad()` 혹은 `.onAttach()`에 문제가 있음을 나타낸다.


<!-- https://github.com/wch/r-source/blob/trunk/src/library/tools/R/check.R#L2247 -->
* __Checking whether the package can be unloaded cleanly__. `library()`로 로드하고 나서 `detach()`를 수행한다.
  만약 이것이 실패하면, `.onUnload()` 과  `.onDetach()`을 검사한다.

<!-- https://github.com/wch/r-source/blob/trunk/src/library/tools/R/check.R#L2279 -->
* __Checking whether the namespace can be unloaded cleanly__.
  `loadNamespace("pkg"); unloadNamespace("pkg")`을 실행하라.
  문제가 생기면 `.onUnload()`를 검사한다.

<!-- https://github.com/wch/r-source/blob/trunk/src/library/tools/R/check.R#L2300 -->
* __Checking loading without being on the library search path__.
  `library(x, lib.loc = ...)`를 호출하라.
  여기서 실패는 `.onLoad()` 혹은 `.onAttach()`에 틀린 가정을 하고 있음을 나타낸다.

### 데이터

<!-- 
https://github.com/wch/r-source/blob/trunk/src/library/tools/R/check.R#L1782 
tools:::.check_package_datasets
tools:::.check_package_compact_datasets
tools:::.check_package_compact_sysdata
-->
* __Checking contents of 'data' directory__.

    * 데이터 디렉토리에는 [exported data](#data-data)에 기술된 파일 유형만 포함된다.
      
    * 만약 인코딩이 올바르게 설정되지 않으면, 데이터 파일이 비아스키(non-ASCII) 문자만 포함할 수 있다.
      만약 `.Rdata` 파일을 저장한다면 대체로 이것이 문제가 되지는 않는다.
      만약 해당 오류를 본다면, 데이터프레임에 각 칼럼 `Encoding()`을 살펴본다.
      그리고 어떤 것도 "unknown"이 아님을 확인한다.
      (일반적으로 가져오기 과정 어딘가에서 이것을 고칠 필요가 있다).
    

    * 만약 데이터 파일을 `bzip2` 혹은 `xz` 형식으로 압축했다면,
      `DESCRIPTION` 파일에 최소한 `Depends: R (>= 2.10)` 선언을 할 필요가 있다.
    
    * 만약 작성한 데이터에 차선(sub-optimal) 알고리즘을 사용했다면,
      추천된 알고리즘으로 재압축하라.
    
### 문서화

(자동으로 개발자를 위해 `devtools::document()`을 호출하는) `devtools::check_doc()` 명령어를 갖는 
`devtools::check()`으로 대부분 문서검사를 할 수 있다.
만약 문서화 문제가 있다면, 매번 전수검사를 실행하는 것보다 
신속하게 `check_doc()` 검사를 반복하는 것이 최선이다.


<!-- https://github.com/wch/r-source/blob/trunk/src/library/tools/R/check.R#L1527 -->
* __Checking Rd files__. 모든 `man/*.Rd` 파일이 올바른 Rd 구문을 사용했는지 검사한다.
  만약 여기서 실패한다면, `roxygen2`에 버그가 있음을 나타낸다.

<!-- tools:::.check_Rd_metadata -->
* __Checking Rd metadata__. 명칭과 별명(alias)은 팩키지 모든 문서 파일에 걸쳐서 유일무이해야 된다.
  만약 여기서 문제에 봉착한다면, 장소 여러곳에 동일한 `@name` 혹은 `@aliases` 태그를 우연히 사용했다;
  명칭과 별명이 유일무이하다는 것을 확실히 한다.


<!-- tools:::.check_Rd_line_widths -->
* __Checking Rd line widths__.  Rd 파일에 라인은 문자로 90개다 적어야 된다.
  만약 작성한 R 코드를 감싸고(wrap) roxygen 주석을 문자 80개까지 만들면 
  발생할 것 같지는 않다. 매우 긴 url에 대해서, [bit.ly](http://bit.ly)같은
  링크를 줄여주는 서비스를 사용하라.
  

<!-- tools:::.check_Rd_xrefs -->
* __Checking Rd cross-references__. 해당 오류는 대부분 오탈자 때문이다.
  다른 팩키지에 함수를 링크연결하는 구문을 상기하라: 
  `\link[package_name]{function_name}`.
  종종 저자는 `\code{}` 와 `\link{}`의 순서를 바꾼다: `\link{\code{function}}`이러면
  동작하지 않는다.

<!-- tools::undoc -->
* __Checking for missing documentation entries__. 내보내기한 모든 객체는
  문서화되어야 된다. 좀더 자세한 사항은 `?tools::undoc`을 참조한다.


<!-- tools::codoc, tools::codocData, tools::codocClasses -->
* __Checking for code/documentation mismatches__. 
  문서가 코드와 매칭되는지를 검사한다.
  자동으로 코드와 문서를 동기화하는 roxygen2를 사용한다면 결코 실패할 수 없다.


<!-- tools::checkDocFiles, tools::checkDocStyle -->
* __Checking Rd `\usage` sections__.  모든 인자는 문서화되어야 된다.
  모든 `@params` 태그는 존재하는 인자를 문서화해야 한다.
  인자를 문서화하는 것을 잊거나, 제거한 인자에 대한 문서화를 남겨두거나,
  인자 명칭에 대한 철자가 틀릴 수도 있다.

    S3와 S4 메쏘드는 Rd 파일에 특수 `\S3method{}` 와 `\S4method{}` 마크업을 필요로 한다.
    Roxygen2는 자동으로 개발자를 위해서 생성해준다.
    

<!-- tools:::.check_Rd_contents -->
* __Checking Rd contents__. `package.skeleton()`으로 생성된 자동생성 콘텐츠를 검사한다.
  `package.skeleton()`을 사용하지 않았다면, 여기서 문제될 것은 없다.

<!-- tools:::.check_packages_used_in_examples -->
* __Checking for unstated dependencies in examples__. 예제를 위해서만 팩키지를 사용했다면,
  `Suggests` 필드 목록에 올라갔는지 확실히 한다.
  여기에 의존하는 예제 코드를 실행하기 전에, `requireNamespace("pkg", quietly = TRUE)`
  명령어로 이용가능한지 테스트하라.


    ```{r}
    #' @examples
    #' if (requireNamespace("dplyr", quietly = TRUE)) {
    #'   ...
    #' }
    ```

<!-- https://github.com/wch/r-source/blob/trunk/src/library/tools/R/check.R#L2317 -->
* __Checking examples__. 모든 문서 예제는 오류가 없이 실행되야 하고, 너무 오래 시간이 걸리면 않된다.
  `\donttest{}`를 통해서 실패나거나 느린 테스트를 제외하라.

    예제는 마지막 검사실행 항목 중 하나다.
    그래서 만약 매번 `devtools::check()`을 실행해면, 문제를 고치는 것이 고생스러울 수 있다.
    대신에 `devtools::run_examples()`을 사용하라: 해당 명령은 예제만 검사하고
    선택옵션 매개변수를 가지고서 어떤 함수에서 시작해야 되는지 알려준다.
    이러한 방식으로, 오류를 발견하게 되면, 오류 파일에 다가서는 모든 파일이 아니고,
    단지 해당 파일만 다시 실행할 수 있다.


    주의: 내보내기 안된 함수를 사용할 수 없고, 신규 그래픽 디바이스를 열거나 
    코어를 두개 이상 사용하지 말아야 된다. 개별 예제는 5 초 이상 시간이 걸리지 말아야 된다.
    

<!-- https://github.com/wch/r-source/blob/trunk/src/library/tools/R/check.R#L2925 -->
* __Checking PDF version of manual__. 종종 PDF 매뉴얼을 빌딩할 때, 오류가 생긴다.
  LaTeX으로 PDF를 빌드하기 때문에 생기는데 무언가 이스케이프(escape)하는 것을 잊었기 때문이다.
  이것을 디버깅하는 것은 고통스럽다 - 가장 안전하고 확실한 방책은
  LaTeX 로그와 연관된 tex 파일을 찾아보고 나서, 거기에서 `.Rd` 파일로 돌아가 작업하고,
  다시 roxygen 주석으로 돌아가 작업하는 것이다.
  이러한 실패는 아무래도 roxygen2 버그라고 저자는 생각한다. 그래서 저자에게 알려주면 고맙겠다.


### 시연(Demos)

<!-- https://github.com/wch/r-source/blob/trunk/src/library/tools/R/check.R#L877 -->
* __Checking index information__. 만약 시연(demo)를 작성했다면, 각 데모는 
  `demos/00Index` 목록에 올라가야만 된다. 파일은 다음과 같이 생겼다:
    
    ```
    demo-name-without-extension  Demo description
    another-demo-name            Another description
    ```

### 컴파일된 코드

<!-- tools::checkFF -->
* __Checking foreign function calls__. `.Call()`, `.C()`, `.Fortran()`, `.External()`는
  항상 (`@useDynLib`으로 생성되는) `NativeSymbolInfo` 객체로 호출되거나,
  `.package` 인자를 사용한다. 좀더 자세한 사항은 `?tools::checkFF`을 참조한다.

<!-- https://github.com/wch/r-source/blob/trunk/src/library/tools/R/check.R#L2065 -->
* __Checking line endings in C/C++/Fortran sources/headers__. 항상 글줄 끝내기(line ending)은
  LF를 사용하라.

<!-- https://github.com/wch/r-source/blob/trunk/src/library/tools/R/check.R#L2084 -->
* __Checking line endings in Makefiles__. 위와 같음.

<!-- https://github.com/wch/r-source/blob/trunk/src/library/tools/R/check.R#L2120 -->
* __Checking for portable use of `$(BLAS_LIBS)` and `$(LAPACK_LIBS)`__. 
  해당 오류는 BLAS 와 LAPACK를 사용할 때 발생한 이슈를 나타낸다.
  

<!-- https://github.com/wch/r-source/blob/trunk/src/library/tools/R/check.R#L2159 
 tools:::check_compiled_code
 -->
* __Checking compiled code__. 사용하지 말아야 되는 임의 C 함수를 사용하지 않았는지 검사한다.
  자세한 사항은 [C best practices](#c-best-practices)을 참조한다.

### 테스트

<!-- https://github.com/wch/r-source/blob/trunk/src/library/tools/R/check.R#L2514 -->
* __Checking for unstated dependencies in tests__. 테스트에 사용된 모든 팩키지는
  의존성에 포함되어야 된다.

<!-- https://github.com/wch/r-source/blob/trunk/src/library/tools/R/check.R#L2526 -->
* __Checking tests__.  `tests/`에 각 파일이 실행된다.
  만약 [testing](#tests)에 나와 있는 안내절차를 따른다면,
  적어도 파일 하나는 있을 것이다: `testthat.R`.
  `R CMD check`에서 나온 출력결과는 그다지 도움이 되지 않아서
  로그파일 `package.Rcheck/tests/testthat.Rout`을 살펴볼 필요가 있다.
  `devtools::test()`을 반복해서 실패한 어떤 테스트라도 고쳐라.

    종종 `devtools::test()`으로 인터랙티브 테스트를 할 때는 통과하지만,
    `R CMD check`을 실행하면 실패하는 문제가 일부있다.
    대체로 테스팅 환경에 대해서 오류있는 가정을 했다는 것을 나타낸다.
    그리고 이러한 문제는 종종 해결하기가 어렵다.

### 소품문(Vignettes)

<!-- https://github.com/wch/r-source/blob/trunk/src/library/tools/R/check.R#L718 -->
* __Checking ‘build’ directory__. `build/` 디렉토리는 소품문 빌드를 추적하는데 사용된다.
  우연히 `build/` 디렉토리를 `.Rbuildignore`에 넣지 않는 경우를 제외하고,
  이 검사가 어떻게 실패할 수 있을지 모르겠다.


<!-- https://github.com/wch/r-source/blob/trunk/src/library/tools/R/check.R#L1846 -->
* __Checking installed files from ‘inst/doc’__.  `inst/doc` 디렉토리에 파일을 넣지 마라.
  - 소품문은 이제 `vignettes/` 디렉토리에 위치한다.

<!-- https://github.com/wch/r-source/blob/trunk/src/library/tools/R/check.R#L1941 -->
* __Checking files in ‘vignettes’__. 
  해당 문제는 명확하다 - R 에 이미 포함된 파일을 포함거나 (`jss.cls`, `jss.bst`, `Sweave.sty` 같은 파일)
  LaTeX 컴파일하면서 생긴 부속 파일이 있다. 이러한 파일을 삭제하라.
  
<!-- https://github.com/wch/r-source/blob/trunk/src/library/tools/R/check.R#L2008 -->
* __Checking for sizes of PDF files under 'inst/doc'__. 만약 DPF 소품문을 만든다면,
  `tools::compactPDF()` 명령어를 실행해서 가능하면 적은 크기로 만든다.

<!-- https://github.com/wch/r-source/blob/trunk/src/library/tools/R/check.R#L2619 -->
* __Checking for unstated dependencies in vignettes__. 테스트와 마찬가지로,
  소품문에 사용되는 모든 팩키지는 `DESCRIPTION` 목록에 등재되어야만 된다.
  만약 한 팩키지가 소품문에만 사용되고 다른 곳 어디에서도 사용되지 않는다면,
  `Suggests` 목록에 올라가도록 확실히 한다.

<!-- https://github.com/wch/r-source/blob/trunk/src/library/tools/R/check.R#L2629 -->
* __Checking package vignettes in ‘inst/doc’__. 모든 소스 소품문(즉, `.Rmd`)은
  `inst/doc` 디렉토리에 빌드된 상응하는 결과물(즉, `html`)이 있어야만 된다.
  [vignettes](#vignettes)에 기술된 표준 프로세스를 사용했다면 결코 실패하지 말아야 된다.
  만약 문제가 있다면, `.Rbuildignore` 파일을 검사하면서 해결책을 찾아봐라.
  
<!-- https://github.com/wch/r-source/blob/trunk/src/library/tools/R/check.R#L2763 -->
* __Checking running R code from vignettes__. 각 소품문에 있는 R 코드가 실행된다.
  만약 (실패하는 것이 어떤 모습인지 보여주기 위해서) 의도적으로 오류를 생성하려면,
  코드 덩어리가 `error = TRUE, purl = FALSE` 선택옵션을 갖도록 확실히 한다.

<!-- https://github.com/wch/r-source/blob/trunk/src/library/tools/R/check.R#L2856 -->
* __Checking re-building of vignette outputs__. 각 소품문은 출력결과가 입력과 대응되지는
  확인하기 위해서 다시 밀접하게 결합된다. 다시한번, 정상적인 상황에서 실패가 일어나면 안된다.


소품문을 실행하기 위해서, 먼저 팩키지가 설치되어야만 된다. 이것이 의마하는 것은 `check()`을 통해서
다음을 검사한다:

1. 팩키지를 빌드한다.
1. 소품문 없이 팩키지를 설치한다.
1. 모든 소품문을 빌드한다.
1. 소품문을 갖는 팩키지를 다시 설치한다.

만약 컴파일된 코드가 많다면, 상기 과정이 다소 느릴 수 있다.
프로젝트 옵션에 "Build Source Packages" 필드에 `--no-build-vignettes`를 명령어 목록에 추가할 수도 있다:

```{r, echo = FALSE}
bookdown::embed_png("screenshots/project-options-build.png", dpi = 220)
```

## 트래비스(Travis)로 매번 커밋한 다음 검사하기 {#travis}

만약 [git and GitHub](#git)에 기술된 Git 와 GitHub을 사용한다면, 
[Travis](https://travis-ci.org/)를 배워보는 것을 강력히 저자는 추천한다.
트래비스는 지속적 통합(Continuous Integeration, CI) 서비스로, 매번 GitHub에 푸쉬할 때마다
테스트를 자동으로 실행한는 의미를 갖는다.
공개 소프트웨어 프로젝트에 대해서, 트래비스는 매번 푸쉬할 때마다 우분투 서버에
무료 50분 컴퓨팅 자원을 제공한다. R 팩키지에 대해서는 가장 유용한 실행 코드가 `devtools::check()`이다:

트래비스르 사용하려면:


1.  `devtools::use_travis()`을 실행해서 `.travis.yml` 파일에 설정된 설정작업을 수행한다.

1.  [트래비스 계정(Travis account)](https://travis-ci.org/profile)으로 들어가서,
    테스트하려는 저장소를 트래비스에 활성화 시킨다.

1.  커밋하고 GitHub에 푸쉬한다.

1.  몇분 기다리면 전자우편으로 작업결과가 전송된다.

설정작업이 착근되면, GitHub에 푸쉬할 때마다, 그리고 누군가 풀요청을 제출할 때마다,
`devtools::check()`이 자동으로 실행된다.
실패사항을 즉시 발견할 수 있고, 그렇게 함으로써 버그를 수정을 더 쉽게 한다.
또한 트래비스를 사용하면 로컬에서 좀더 많은 검사작업을 수행하게 된다.
왜냐하면, 만약 실패하면 몇분뒤에 종종 신규 문제로 옮겨 작업을 시작하자 마자 알게 되기 때문이다. 


### 기본 설정

트래비스 설정은 `.travis.yml`로 불리는 yaml 파일에 저장된다.
devtools로 생성된 디폴트 기본 설정은 다음과 같다:

```yaml
language: r
warnings_are_errors: true
sudo: required
```

최근에 트래비스에 커뮤니티 지원 언어에 R이 포함되었다.
<http://docs.travis-ci.com/user/languages/r/>에서 관련된 문서를 읽어보기 바란다.

특히 유용한 두가지 선택옵션이 있다:

`r_github_packages`
 : GitHub으로부터 설치된 R 팩키지 목록.
 이것을 통해서 작성한 팩키지 개발버젼의 의존성을 테스트할 수 있다.
 
`r_binary_packages`
 : 우분투로부터 설치한 사전 컴파일된 팩키지 목록.
 이것을 통해서 빌드 시간을 줄일 수 있다.
 팩키지 바이너리 버젼이 이용가능한지 
 <http://packages.ubuntu.com> 웹사이트에서 `r-cran-lowercasename`을 검색한다.
 예를 들어, `r-cran-xml`을 검색하면, XML 팩키지 바이너리 버젼을 얻을 수 있음이 드러난다.

### 기타 사용법

R 뿐만 아니라 임의 코드도 트래비스로 실행할 수 있기 때문에, 트래비스를 사용하는 다른 많은 방법이 존재한다:

* 매번 소스를 변경할 때마다 책을 웹사이트에 다시 게시할 때 (이 책처럼).

* 소품문을 빌드하고 웹사이트에 게시할 때.

* 작성한 팩키지에 대한 문서 웹사이트를 자동으로 빌드할 때.

더 많은 사항을 학습하려면, 트래비스에서 제공하는 많은 [배포 선택옵션(deployment options)](http://docs.travis-ci.com/user/deployment/)을 읽어본다.
