---
title: Package basics
layout: default
output: bookdown::html_chapter
---

# 팩키지 메타데이터 {#description}

`DESCRIPTION` 파일 임무는 팩키지에 관한 중요한 메타데이터를 저장하는 것이다.
처음 팩키지를 작성하기 시작할 때, 팩키지 메타데이터 파일을 사용해서 작성한 팩키지를 실행하는데
필요한 팩키지 목록을 기록한다. 하지만, 시간이 흐르고 다른 분들과 팩키지를 공유하기 시작하면 메타데이터 파일이 점점 중요해지는데 이유는 누가 팩키지를 사용할 수 있는지(라이선스), 팩키지 관련해서 문제가 생기거나, 문의사항이 생기면 누구(개발자 본인!)에게 연락해야 하는지 지정하기 때문이다.

모든 팩키지는 `DESCRIPTION`을 갖추고 있어야 한다. 사실, 팩키지를 정의하는 기능을 한다. (RStudio와 `devtools`는 `DESCRIPTION`을 담고 있는 임의 디렉토리가 팩키지라고 생각한다.)
시작하면, 자동으로 `devtools::create("mypackage")`가 뼈대만 갖는 기술(description) 파일을 추가한다.
이렇게 함으로써 필요해질 때까지 아무 걱정없이 팩키지 개발을 시작할 수 있게 한다.
최소 기술(description) 파일은 개인 설정정보에 따라 다소 차이가 있지만, 다음과 같을 것이다:

```yaml
Package: mypackage
Title: What The Package Does (one line, title case required)
Version: 0.1
Authors@R: person("First", "Last", email = "first.last@example.com",
                  role = c("aut", "cre"))
Description: What the package does (one paragraph)
Depends: R (>= 3.1.0)
License: What license is it under?
LazyData: true
```

(만약 정말 많은 팩키지를 개발한다고 하면, `devtools.desc.author`, `devtools.desc.license`, `devtools.desc.suggests`, `devtools.desc`을 전역 옵션으로 설정한다. 
자세한 사항은 `package?devtools`를 참조한다.)

`DESCRIPTION`은 데비안 제어형식(DCF, Debian Control Format)을 사용한다.
다음에 나오는 간단한 예제를 통해서 구조 대부분을 볼 수 있다.
각 행은 콜론으로 구분되는 __필드(field)__ 명칭과 값(value)으로 구분된다.
값이 여러 행에 걸쳐질 때는 들여쓰기 한다:

```yaml
Description: The description of a package is usually long,
    spanning multiple lines. The second and subsequent lines
    should be indented, usually with four spaces.
```

이번 장에서 가장 중요한 `DESCRIPTION` 필드를 사용하는 방법을 제시한다.

## 의존성 : 팩키지가 필요하는 것은 무엇인가? {#dependencies}

팩키지가 동작하는데 필요한 팩키지 목록 정보를 담는 것이 `DESCRIPTION` 파일 책무다.
R은 잠재적 의존성(dependencies)을 기술하는 풍부한 방법을 제공한다.
예를 들어, 다음에 팩키지가 동작하는데 `ggvis`와 `dplyr` 필요하다는 것을 나타낸다:

```yaml
Imports:
    dplyr,
    ggvis
```

반면에, 다음에 팩키지가 `ggvis`와 `dplyr`를 활용할 수는 있지만, 팩키지가 동작하는데 꼭 요구되지는 않는다는 것을 나타낸다:

```yaml
Suggests:
    dplyr,
    ggvis,
```

`Imports`와 `Suggests` 팩키지 모두 명칭을 모두 콤마 구분자로 사용한다.
저자가 추천하는 방식은 각 행마다 팩키지 하나를 두고, 알파벳 숫으로 정렬한다. 그러면 눈으로 한번 일별하기가 좋다.

`Imports`와 `Suggests`는 의존성 강도에서 차이가 난다:



*   `Imports`: 목록에 나온 팩키지는 작성한 팩키지가 제대로 동작하는데 __있어야만 한다.__
    사실, 팩키지가 설치되는 시점에, 아직 설치가 되지 않았다면, 사용자 로컬 컴퓨터에 설치될 것이다.
    (`devtools::load_all()`도 팩키지가 설치되었는지 점검한다).
    
    팩키지 의존성을 `Imports`에 추가하면 팩키지 설치를 확실히 할 수 있다.
    하지만, (예를 들어, `library(x)`) 팩키지를 따라 붙착(attach)된다는 것을 의미하는 것은 _아니다._
    모범 사례로 `package::function()` 구문을 사용해서 명시적으로 외부 함수를 참조하게 한다.
    이렇게 하면 어떤 함수가 외부 팩키지에서 제공되는지 식별하기 쉽게 한다.
    미래에 코드를 읽을 때도 특히 유용하다.
    
    만약 다른 팩키지에서 함수를 아주 많이 사용한다면, 다소 코드가 장황하다.
    또한 `::`와 연관된 일부 성능이 저하되는 벌칙도 있다 
    (5µ 초 정도로, 함수를 수백만번 호출하면 문제가 될 수 있다).
    [namespace imports](#imports)에서 다른 팩키지에 담긴 함수를 호출하는 
    대안을 학습할 것이다.

*   `Suggests`: 작성한 패키지에서 `Suggests` 목록에 올린 팩키지를 사용할 수도 있으나,
    반듯이 필요로 하는 것은 아니다. 예제 데이터셋으로, 테스트를 실행하려고, 소품문(Vignettes)을 빌드하는데
    추천(suggested) 팩키지를 사용할 수도 있다. 혹은 아마도 해당 팩키지를 필요로 하는 함수가 단 하나 존재할지도 모른다.
    
    `Suggests` 목록에 오른 팩키지는 작성한 팩키지를 따라 함께 자동으로 설치가 되지 않는다.
    이것이 함의하는 바는 팩키지를 사용하기 전에 팩키지가 이용가능한지 점검하는 것이 필요하다는 것이다. 
    (`requireNamespace(x, quietly = TRUE)` 명령어를 사용). 다음에 두가지 기본 시나리오가 있다. 
  
    ```{r}
    # 다음 함수에는 추천(suggested) 팩키지가 필요하다.
    my_fun <- function(a, b) {
      if (!requireNamespace("pkg", quietly = TRUE)) {
        stop("Pkg needed for this function to work. Please install it.",
          call. = FALSE)
      }
    }
    
    # 팩키지를 이용할 수 없다면, 방비책이 되는 메쏘드가 있다. 
    my_fun <- function(a, b) {
      if (requireNamespace("pkg", quietly = TRUE)) {
        pkg::f()
      } else {
        g()
      }
    }
    ```

로컬에서 팩키지를 개발할 때, `Suggests`를 사용할 필요는 결코 없다.
팩키지를 출시할 때, `Suggests`를 사용하는 것이 응당 사용자에 대한 예의다.
거의 필요하지 않는 팩키지를 사용자가 다운로드하지 않아도 되고, 가능한 빨리 개발된 팩키지를 사용할 수 있도록 한다.

`Imports`와 `Suggests`를 팩키지에 추가하는 가장 쉬운 방법은 `devtools::use_package()`을 사용하는 것이다. 이렇게 되면 자동적으로 `DESCRIPTION` 파일에 올바른 장소에 위치하게 된다.
그리고 어떻게 팩키지를 사용하는지 상기시키는 역할을 한다.

```{r, eval = FALSE}
devtools::use_package("dplyr") # 디폴트 초기설정은 imports로 되어있다.
#> dplyr을 Imports에 추가한다.
#> dplyr::fun()을 통해 함수를 참조한다.
devtools::use_package("dplyr", "Suggests")
#> dplyr을 Suggests에 추가한다.
#> requireNamespace("dplyr", quietly = TRUE)을 사용해서 팩키지가 설치되었는지 
#> 테스트한다. 그리고 나서 dplyr::fun()을 사용해서 함수를 참조한다.
```

### 버져닝(Versioning)

만약 특정 팩키지 버젼이 필요하면, 팩키지 명칭 뒤에 괄호에 명시한다:

```yaml
Imports:
    ggvis (>= 0.2),
    dplyr (>= 0.3.0.1)
Suggests:
    MASS (>= 7.3.0)
```

거의 항상 정확한 버젼 (예를 들어, `MASS (== 7.3.0)`) 보다는 최소 버젼을 지정한다.
R로 동일 팩키지 다수 버젼을 동시에 적재할 수 없기 때문에, 정확한 의존성을 명시하면 버젼 충돌 가능성을 급격히 높인다.

팩키지를 출시할 때 버져닝이 매우 중요해진다.
대체로 개발자가 설치한 것과 동일한 패키지 버젼을 일반 사용자가 정확히 갖지는 않을 것이다.
만약 개발한 팩키지가 필요한 함수를 이전 버젼을 일반 사용자가 갖고 있다면,
도움되지 않는 오류 메시지만 발생할 것이다.
하지만, 팩키지 개발자가 버젼 번호를 제공한다면, 오류 메시지를 보게 되는 것은 동일하지만,
정확히 문제가 무엇인지를 알려준다: 이전 구식 팩키지입니다.

일반적으로, 항상 버젼을 명시하고 어떤 버젼이 필요한지에 대해서는 보수적인 것이 항상 낫다.
달리 알고 있지 않는다면, 개발자가 현재 사용하고 있는 버젼 번호가 동일하거나 더 큰 버젼을 항상 사용한다.


### 기타 의존성

좀더 전문적으로 의존성을 표현할 수 있는 기타 필드가 세개 있다:


  * `Depends`: R 2.14.0 네임스페이스(namespace)를 출시하기 전에, `Depends`가
    또다른 팩키지에 "의존성(dependancy)"을 갖는 유일한 방법이었다.
    이제는 명칭에도 불구하고, `Depends`가 아닌, `Imports`를 거의 항상 사용해야 한다.
    [namespaces](#namespace)에서 이유와 여전히 `Depends`를 사용할 때는 언제인지 배울 것이다.
    
    또한, `Depends`를 사용해서 예를 들어, `Depends: R (>= 3.0.1)`처럼 특정 R 버젼을 쓸 수도 있다.
    팩키지와 마찬가지로, 개발자가 현재 사용하고 있는 버젼 번호와 동일하거나 
    더 큰 버젼 번호를 사용하고 안전 대비책을 준비하는 것이 좋다.

    R 3.1.1과 이전 버젼에서 S4를 사용하려면, `Depends: methods`을 사용할 필요가 있다.
    이런 버그는 R 3.2.0 버젼에서 고쳐져서 메쏘드가 속해있는 `Imports`로 되돌아 갈 수 있다.

  * `LinkingTo`: 여기 목록에 올라온 팩키지는 또 다른 팩키지에 C 혹은 C++ 코드에 의존성이 있다.
    [compiled code](#src)에서 `LinkingTo`에 대해 더 많이 배울 것이다.
    
  * `Enhances`: 여기 목록에 올라온 팩키지는 작성한 팩키지로 "개선(enhanced)"된다.
    전형적으로, 이것이 의미하는 바는 또다른 팩키지에 정의된 클래스에 메쏘드를 제공한다는 것이다
    (일종의 역 `Suggests`). 하지만, 이것이 무엇을 의미하는 것인지 정의하기 어려워서,
    저자는 `Enhances` 사용을 추천하지는 않는다.

`SystemRequirements` 필드에 R 밖에서 작성한 팩키지가 필요한 목록을 작성할 수 있다.
하지만, 텍스트 필드로만 작성되어 자동적으로 점검되지 못한다.
이를 조견표(quick reference)로 생각할 수 있다: README에 (팩키지를 설치하는 방법과) 구체적 시스템 요구사항을 포함할 필요도 있다.
    

## 제목과 기술: 작성한 팩키지가 어떤 작업을 수행하는가? {#pkg-description}

제목(title)과 기술(description) 필드로 팩키지가 어떤 작업을 수행하는지 기술한다.
제목과 기술 두 필드 차이는 단지 길이에서 있다:



* `제목(Title)`은 팩키지를 한 줄로 기술하고 팩키지 목록에 나타난다.
  (마크업이 아닌) 일반 텍스트여야 되며, 제목처럼 대문자로 시작되어야 되고, 마침표로 끝나면 __안__ 된다.
  짧게 한다: 제목을 65 글자로 한정하고 나머지는 잘라낸다.

* `기술(Description)`은 제목보다 좀더 자세하다. 여러 문장을 사용할 수 있지만, 한 문단 제약사항이 있다.
  만약 기술이 여러 행에 걸쳐 기술된다면 (그리고 기술되어야만 한다!), 각 행은 문자 80자를 넘지 말아야 된다.
  다음 행은 공백 4개로 들여 쓴다.

`ggplot2` 팩키지 `제목(title)`과 `기술(Description)`은 다음과 같다:

```yaml
Title: An implementation of the Grammar of Graphics
Description: An implementation of the grammar of graphics in R. It combines 
    the advantages of both base and lattice graphics: conditioning and shared 
    axes are handled automatically, and you can still build up a plot step 
    by step from multiple data sources. It also implements a sophisticated 
    multidimensional conditioning system and a consistent interface to map
    data to aesthetic attributes. See the ggplot2 website for more information, 
    documentation and examples.
```

좋은 제목과 기술이 중요하다. 특히 만약 팩키지를 CRAN에 배포할 계획이라면, CRAN 다운로드 페이지에 다음과 같이 나타나기 때문에 더욱 그렇다:

```{r, echo = FALSE}
bookdown::embed_png("diagrams/cran-package.png")
```

`기술(Description)`에는 작성한 팩키지가 무엇을 수행하는지 기술하는데 적은 공간만 배정하기 때문에,
좀더 심층적인 내용과 예제 몇가지를 `README.md` 파일을 추가하는 것을 추천한다.
[README.md](#readme)에서 더 많은 내용을 학습할 것이다.

## 저자 : 작성자는 누구인가? {#author}

팩키지 작성자 정보와 만약 뭔가 잘못되면 누구에게 연락을 취해야 하는지 식별하기 위해서,
`Authors@R` 필드를 사용한다. 저자 필드가 일반적이지 않는데 이유는 일반 텍스트라기 보다는
실행가능한 R 코드가 담겨있기 때문이다:

```yaml
Authors@R: person("Hadley", "Wickham", email = "hadley@rstudio.com",
  role = c("aut", "cre"))
```

```{r}
person("Hadley", "Wickham", email = "hadley@rstudio.com", 
  role = c("aut", "cre"))
```

상기 명령어는 저자(aut)와 유지보수 담당자(cre)가 Hadley Wickham이고, 전자우편주소가 
`hadley@rstudio.com`임을 알려준다. `person()` 함수에 4개 주요 인자가 있다:


* `given`과 `family`는 첫 두 인자가 지정하는 이름이다 (명칭이 아닌 위치로 전달된다).
  영어 문화권에서 `given` (이름, first name)이 `family` (성, last name) 앞에 위치한다.
  다른 문화권에서 이러한 관례를 따르지는 않는다.
  
* `email` 전자우편 주소.

* 세문자 코드는 `role` 역할을 명세한다. 중요한 역할이 네개 있다:

    * `cre`: creator(생성자) 혹은 maintainer (유지관리 담당), 만약 팩키지에 문제가 있다면 
      사용자가 졸라야 하는 사람 정보.
      
    * `aut`: authors (저자), 팩키지에 상당한 기여한 사람들 정보.
    
    * `ctb`: contributors (기여자), 패치(patch)처럼 좀더 적은 기여한 사람들 정보.
    
    * `cph`: copyright holder (저작권자). 저작권이 저자가 아닌 누군가 
      소유(예를 들어, 저자가 소속된 회사)하고 있다면 사용된다.
    
    ([전체 역할 목록정보](http://www.loc.gov/marc/relators/relaterm.html)는 극도로 포괄적이다.
    만약 작성한 팩키지에 나무꾼(woodcutter, "wdc"), 작가(lyricist, "lyr"), 
    의상디자이너(constume designer, "cst")가 필요하다면, 팩키지 생성에 올바르게 역할을 기술한다.

만약 좀더 명확히 할 필요가 있다면, `comment` 인자를 사용해서 일반 텍스트로 원하는 정보를 제공한다.

`c()` 명령어로 다수 저자를 목록에 올릴 수도 있다:

```yaml
Authors@R: c(
    person("Hadley", "Wickham", email = "hadley@rstudio.com", role = "cre"),
    person("Winston", "Chang", email = "winston@rstudio.com", role = "aut"))
```

대안으로, `as.person()` 명령어로 간략하게도 할 수 있다:

```yaml
Authors@R: as.person(c(
    "Hadley Wickham <hadley@rstudio.com> [aut, cre]", 
    "Winston Chang <winston@rstudio.com> [aut]"
  ))
```

(상기 경우는 저자 이름이 이름과 성으로만 된 경우 잘 동작한다.)

모든 팩키지는 적어도 저자 한명 (aut)과 유지관리 담당자 (cre) 한명을 갖춰야 한다 (저자와 유지관리 담당은 동일인일 수도 있다).
생성자는 전자우편주소를 가져야 한다. 이들 필드 정보를 바탕으로 팩키지 기본 인용(citation) 정보를 생성한다 (예를 들어, `citation("pkgname")`). 자동생성되는 인용에는 저자로 등재된 사람만 포함된다.
만약 다른 사람이 작성한 코드를 포함하고자 한다면, 몇가지 추가 사항이 있다.
C 라이브러리를 랩핑(wrapping)해서 감쌀때 전형적으로 발생하기 때문에, [compiled code](#src)에서 논의한다. 

전장우편뿐만 아니라, 도움이 되는 다른 자원도 목록으로 제공하는 것이 좋다.
`URL` 필드에 URL 목록을 제공할 수 있다. 다수 URL은 콤마로 구분한다.
`BugReports` 필드는 버그 보고서를 제출하는 URL정보를 제공한다.
예를 들어 `knitr` 팩키지는 다음과 같다:

```yaml
URL: http://yihui.name/knitr/
BugReports: https://github.com/yihui/knitr/issues
```

`Maintainer`와 `Author` 필드를 별도로 사용할 수 있다. 저자는 이 필드 사용을 선호하지 않는데 이유는 
`Authors@R`로 더 풍부한 메타데이터를 표현할 수 있기 때문이다.

### CRAN 제출할 때

주의할 가장 중요한 것은 전자우편주소(예를 들어, `cre` 주소)가 작성한 팩키지에 대해 연락을 취할 수 있도록, 
CRAN이 사용할 수 있는 전자우편주소로 되어야 한다.
그래서 한동안 사용할 수 있는 전자우편주소인지 확실히 한다.
또한, 등록된 전자우편주소가 전자우편 자동화 목적으로 사용될 것이기 때문에, CRAN 정책으로 개인 전자우편주소 (전자우편 목록(mailing list)은 안됨)이고, 별도 확인이 필요하거나 어떤 필터링도 사용되면 안된다.


## 라이선스(License): 누가 팩키지를 사용할 수 있는가? {#license}

`License` 필드는 공개 소프트웨어 라이선스에 대한 표준화된 축약어(예를 들어, `GPL-2`, `BSD`) 혹은 추가 정보를 담고 있는 파일에 대한 지시자(`file LICENSE`)가 된다. 라이선스는 팩키지를 배포할 계획을 갖고 있을 때만 매우 중요하다. 만약 그럴 계획이 없다면, 무시하고 넘어간다.
작성한 팩키지가 공개 소프트웨어가 아니라는 사실을 명확히 하려면, `License: file LICENSE`을 사용하고 나서 예를 들어 다음과 같은 정보를 담는 `LICENSE` 파일을 생성한다:

    Proprietary 

    Do not distribute outside of Widgets Incorporated.

공개 소프트웨어 라이선스 필드는 복잡하고 풍부하다.
다행스럽게도, 저자 견해로는 R 팩키지에 대해서 고려해야 되는 라이선스는 단 세가지다:

  * [MIT](https://tldrlegal.com/license/mit-license) 
    (BSD 2, 3 라이선스와 매우 유사). 단순하고 방임적인(permissive) 라이선스다.
    이 라이선스를 통해서 누구나 작성한 코드를 사용하고 자유로이 배포할 수 있다.
    다만, 한가지 제약사항이 있다: 라이선스가 코드와 함께 배포되어야만 된다.
    
    MIT 라이선스는 "템플릿(template)"이다. 그래서 만약 사용하려면, `License: MIT + file LICENSE`가 
    필요하고, `LICENSE`는 다음과 다음과 같다:
    
    ```yaml
    YEAR: <Year or years when changes have been made>
    COPYRIGHT HOLDER: <Name of the copyright holder>
    ```

  * [GPL-2](https://tldrlegal.com/license/gnu-general-public-license-v2) 혹은 
    [GPL-3](https://tldrlegal.com/license/gnu-general-public-license-v3-(gpl-3)). 
    "카피레프트(copy-left)" 라이선스다. 코드를 번들로 묶어 배포하는 누구나 전체 번들 꾸러미를
    GPL-호환되는 방식으로 라이선스 면허를 줘야한다.
    추가적으로 작성한 변형 코드 버젼(2차 파생작업)을 배포하려면 소스코드도 함께 공개해야만 된다.
    GPL-3는 일부 허점을 보완한 GPL-2 보다 약간 더 엄격하다.

  * [CC0](https://tldrlegal.com/license/creative-commons-cc0-1.0-universal). 
    코드와 데이터에 대한 모든 권리를 포기해서 누구나 어떤 목적으로도 자유로이 사용한다.
    때로는 저작권 영역 밖, 공공영역(public domain, PD)에 둔다고 한다. 
    하지만, 모든 나라에서 깔끔히 정의되고 유의미한 것은 아니다.
    
    CC0 라이선스는 데이터 팩키지에 가장 적합하다. 적어도 미국에서는, 저작권을 취득할 없는 것이
    데이터다. 그래서, 저작권을 포기할 것도 없다. CC0 라이선스는 이 점을 명확히 한다.
  
다른 일반적인 라이선스에 대해 더 학습하고자 한다면, GitHub [choosealicense.com](http://choosealicense.com/licenses/)이 좋은 출발점이 된다.
또 다른 훌륭한 교재는 <https://tldrlegal.com/>으로 각 라이선스 별로 가장 중요한 부분을 해설한다.
저자가 제안한 세가지 외에 다른 라이선스를 사용한다면, "Writing R Extensions" [licensing][R-exts] 절을 참조해서 라이선스 관련된 사항을 확실히 한다.

본인이 작성하지 않은 코드를 팩키지가 포함하고 있다면, 라이선스를 준수하고 있는지 확인할 필요가 있다.
C 소스 코드를 포함할 때 대부분 경우 발생하는데, [compiled code](#src)에서 좀더 상세하게 다루기로 한다.

### CRAN 제출할 때

만약 팩키지를 CRAN에 출시하려면, 표준 라이선스를 선택해야 된다.
그렇지 않다면, CRAN에서 팩키지 배포가 적법한지, 적법하지 않은지 판단하기 어렵다.
CRAN에서 고려하는 적법한 전체 라이선스 목록은 <https://svn.r-project.org/R/trunk/share/licenses/license.db> 웹사이트에서 확인할 수 있다.

```{r, results='asis', echo = FALSE, eval = FALSE}
licenses <- read.dcf(file.path(R.home("share"), "licenses", "license.db"))
licenses <- as.data.frame(licenses, stringsAsFactors = FALSE)
licenses <- licenses[order(licenses$Name, licenses$Version), ]
licenses[is.na(licenses)] <- ""
has_abbrev <- subset(licenses, Abbrev != "")
knitr::kable(has_abbrev[c("Name", "Version", "Abbrev")], row.names = FALSE)
```

## 버젼(Version) {#version}

형식적으로, R 팩키지 버젼은 `.` 혹은 `-` 으로 구분되는 최소 정수 두개를 갖는 시퀀스(sequence)다.
예를 들어, `1.0` 과 `0.9.1-10`은 적법한 버젼이지만, `1` 혹은 `1.0-devel`은 적법하지 않다.
버젼 숫자를 `numeric_version` 명령어로 파싱(parsing)할 수 있다.

```{r}
numeric_version("1.9") == numeric_version("1.9.0")
numeric_version("1.9.0") < numeric_version("1.10.0")
```

예를 들어, 팩키지가 1.9 버젼을 갖을 수도 있다.
1.9 버젼 숫자를 1.9.0와 동일하게, 1.9.2 보다는 적게, 그리고 모두 1.10 ("일점 일공"이 아닌 "일점 십" 버젼.) 보다는 적은 버젼으로 R에서 인식된다. 버젼 숫자를 사용해서 팩키지 의존성이 만족되는지를 R이 판단한다.
예를 들어, `devtools (>= 1.9.2)` 팩키지를 가져오기 할 때, 1.9 혹은 1.9.0 버젼은 동작하지 않는다.

작성한 팩키지 버젼 숫자는 팩키지를 연이어 출시하면서 증가한다.
하지만, 단지 번호가 증가하는 계수기 역할 이상을 의미한다 -- 매번 출시될 때마다 번호 변경은 팩키지에 어떤 유형의 변경인지에 관한 정보를 전달한다.

R이 제공하는 유연성 전체를 활용하는 것은 추천하지 않는다. 대신에 버젼 숫자를 구분하는데 `.`을 항상 사용한다.


* 출시된 버젼 숫자는 숫자 세개로 구성된다, `<주번호>.<소번호>.<패치번호>(<major>.<minor>.<patch>)`.
  버젼 번호 1.9.2 에서, 1은 주번호, 9는 소번호, 2는 패치번호다.
  `1.0` 같은 버젼을 절대 사용하지 마라. 대신에 항상 `1.0.0`처럼 세 구성요소를 생략하지 말고 전부 써라.

* 개발중인 팩키지는 4번째 구성요소를 갖는다: 개발 버젼.
  개발버젼은 9000에서 시작한다. 예를 들어, 팩키지 첫 버젼은 `0.0.0.9000`이 되어야 한다.
  이것을 추천하는 두가지 이유가 있다: 첫째, 팩키지가 출시되었는지, 개발중인지 식별하기 쉽다. 
  둘째, 네번째 장소를 두는 것이 다음 버젼이 무엇이든지 제약을 받지 않는다는 의미가 된다.
  버젼 번호 `0.0.1`, `0.1.0`, `1.0.0` 모두 `0.0.0.9000` 보다 항상 더 크다.
  
    또다른 개발 팩키지에 필요한 만약 중요한 기능을 추가했다면 
    예를 들어, `9000` 에서 `9001`로 개발 버젼 숫자를 증가시킨다.
    
    임의로 `9000`을 사용하는 대신에, 만약 `svn`을 사용한다면, 순차 변경 식별자를 포함할 수 있다. 

여기 조언은 부분적으로 [Semantic Versioning](http://semver.org)과 [X.Org](http://www.x.org/releases/X11R7.7/doc/xorg-docs/Versions.html) 버젼 변경계획에서 영감을 받았다.
많은 공개 소프트웨어 프로젝트에서 사용되는 표준 버져닝에 대해서 좀더 이해하고자 한다면 꼭 읽어보기 바란다.
    
[picking a version number](#release-version) 팩키지 출시 맥락에서 버젼 숫자를 다시 살펴볼 것이다.
지금으로서는 단지 팩키지 첫 버젼숫자는 `0.0.0.9000`이 된다는 것을 기억하라.

## 다른 구성요소 {#description-misc}

일부 다른 필드는 이 책 다른 곳에 기술되어 있다:

* `Collate` R 파일을 가져오는(sourced) 순서를 제어한다. 만약 코드가 부작용(side-effect)을 갖을 때만,
  중요하다; 대부분 S4를 사용하기 때문이다. 이점은 [documenting S4](#man-s4)에서 좀더 심도있게 기술된다.

* `LazyData` 필드는 팩키지에 있는 데이터 접근을 더 용이하게 한다.
  너무나도 중요하기 때문에, `devtools`이 생성한 최소 기술(minimal description)에 포함된다.
  이점은 [external data](#data)에 좀더 자세히 기술된다.

실제로 거의 드물게 사용되는 필드가 많다. 전체 목록은 [R extensions manual][R-exts] "The DESCRIPTION file" 절에서 확인할 수 있다. 본인이 필요한 필드를 부가 메타데이터 정보로 추가할 수도 있다.
유일한 제약사항은 기존 명칭을 사용해서는 않된다는 것이다. 만약 CRAN에 제출할 계획이라면, 유효한 영어 단어를 사용해야 한다 (철자법 검사에서 경고가 생성되면 안된다).

[R-exts]: http://cran.r-project.org/doc/manuals/R-exts.html#Licensing
