---
layout: default
title: Installed files
output: bookdown::html_chapter
---

# 설치된 파일 {#inst}

팩키지가 설치될 때, `inst/` 디렉토리에 있는 모든 것이 최상위 팩키지 디렉토리로 복사된다.
어떤 의미에서 `inst/` 디렉토리는 `.Rbuildignore`와 정반대다 - `.Rbuildignore` 는 최상위 수준으로
임의 파일과 디렉토리를 제거하는 반면에, `inst/`는 파일과 디렉토리를 추가한다.
한가지만 조심하면 `inst/` 디렉토리에 원하는 어떤 것이든지 자유로이 넣을 수 있다:
`inst/`가 최상위 디렉토리로 복사되기 때문에, 기존 디렉토리와 동일한 명칭을 갖는 하위디렉토리는 절대로 사용하면 안된다.
이것이 의미하는 바는 `inst/build`, `inst/data`, `inst/demo`, `inst/exec`, `inst/help`, `inst/html`, `inst/inst`, `inst/libs`, `inst/Meta`, `inst/man`, `inst/po`, `inst/R`, `inst/src`, `inst/tests`, `inst/tools`, `inst/vignettes` 사용은 피한다.

이번 장에서 `inst/` 디렉토리에서 발견되는 가장 흔한 파일을 다룬다:

* `inst/AUTHOR` 와 `inst/COPYRIGHT`. 만약 팩키지 저작권자와 저자가 특히 복잡하다면,
  일반 텍스트 파일을 사용해서 `inst/COPYRIGHTS` 와 `inst/AUTHORS`에 좀더 많은 정보를 제공한다.

* `inst/CITATION`: 팩키지 인용방법. 자세한 사항은 [package citation](#inst-citation)을 참조한다.

* `inst/docs`: 소품문(vignette)에 대응되는 이전 관례. 최신 팩키지에서는 회피한다.

* `inst/extdata`: 소품문과 예제에 대한 외부 추가 데이터. 
  좀더 자세한 사항은 [external data](#data-extdata)를 참조한다.

* `inst/java`, `inst/python` 등. [other languages](#inst-other-langs)를 참조한다.

코드로부터 `inst/` 디렉토리에 있는 파일을 찾으려면, `system.file()`을 사용한다.
예를 들어, `inst/extdata/mydata.csv` 파일을 찾으려면, `system.file("extdata", "mydata.csv", package = "mypackage")`을 호출한다. 경로명에 `inst/` 디렉토리를 생략한 것에 주목한다.
팩키지가 설치되거나, `devtools::load_all()` 명령어로 적재되었다면 잘 동작할 것이다.

## 팩키지 인용 {#inst-citation}

`CITATION` 파일은 `inst` 디렉토리에 존재하고 `citation()` 함수와 긴밀하게 연결되어 있어서 R과 R 팩키지 인용방법을 일러준다. 어떤 인자도 없이 `citation()` 함수를 호출하게 디면 R 베이스 인용방법을 일러준다:


```{r}
citation()
```

팩키지 명칭을 갖고 호출하게 되면 해당 팩키지를 인용하는 방법을 일러준다:

```{r}
citation("lubridate")
```

작성한 팩키지 인용을 사용자 정의로 변경하려면, 다음과 같아 보이는 `inst/CITATION` 파일을 추가한다:

```{r, echo = FALSE, comment = ""}
citation <- readLines(system.file("CITATION", package = "lubridate"))
cat(citation, sep = "\n")
```

`inst/CITATION` 파일을 추가할 필요가 있따. 보시다시피, 매우 간단하다: 신규 함수 `citEntry()`, 하나만 배우기만 하면 된다. 가장 중요한 인자는 다음과 같다:

* `entry`: 인용 유형, "Article", "Book", "PhDThesis" 등.

* `title`, `author` (`personList()`가 되어야 한다), `year`, `journal`, `volume`, `issue`, `pages`, ...
  같은 표준 서지 정보.

인자 전체 목록은 `?bibentry` 명령어로 확인한다.

`citHeader()`와 `citFooter()`을 사용해서 부가 권고사항을 추가한다.


## 다른 언어 {#inst-other-langs}

종종, 다른 언어로 작성된 유용한 보충 스크립트가 팩키지에 담겨진다.
일반적으로, 이것은 피해야 되는데 이유는 추가적인 의존성을 부가하기 때문이다.
하지만, 또다른 팩키지에서 나온 상당량 코드를 포장하여 감쌀(wrapping) 때는 유용할 수 있다.
예를 들어, [gdata](http://cran.r-project.org/web/packages/gdata/index.html)는 펄 모듈 [Spreadsheet::ParseExcel](http://search.cpan.org/~dougw/Spreadsheet-ParseExcel-0.65/)을 감싸서 엑셀 파일을 R로 불러왔다.

관례로 이런 유형의 스크립트를 `inst/`, `inst/python`, `inst/perl`, `inst/ruby` 하위 디렉토리에 넣는다.
만약 이러한 스크립트가 중요하다면, `DESCRIPTION` 파일 `SystemRequirements` 필드에 적절한 프로그래밍 언어를 확실히 추가한다. (이 필드는 사람이 읽는 용도로 정확하게 명세하는 방법에 대해서는 걱정하지 않아도 된다.)

자바는 특별해서 소스코드(`java/` 디렉토리에 위치하고, `.Rinstignore` 파일에도 등재)와 컴파일된 jar 파일(`inst/java` 디렉토리에 위치한다)을 모두 포함할 필요가 있다. `rJava`를 `Imports`에 확실히 추가한다.
