---
layout: default
title: Introduction
output: bookdown::html_chapter
---

# 들어가며 {#intro-why}

R에서 공유 코드의 기본 단위가 팩키지(package)다. 
패키지(Package)는 코드, 데이터, 문서, 테스트를 묶어 포함하고 있으며, 다른 사람과 공유하기 쉽다.
2015년 1월 기준, R 팩키지를 위한 공공정보센터인 CRAN (**C**omprehensive **R** **A**rchive **N**etwork)에 6,000 개가 넘는 팩키지가 있다. 다양하고 엄청난 팩키지 숫자가 R이 성공한 요인 중 하나다: 누군가 여러분이 작업하고 있는 문제를 이미 해결했고, 따라서 해답이 담겨있는 팩키지를 다운로드 함으로써 작업에 혜택을 받을 수 있어서일 것이다.


만약 이 책을 읽고 있다면, 이미 팩키지 사용법을 알고 있다:

* `install.packages("x")` 명령어로 CRAN에서 팩키지를 설치한다.
* `library("x")` 명령어로 R에서 사용한다.
* `package?x` 와 `help(package = "x")` 명령어로 도움말을 얻는다.

이 책의 목적은 팩키지 개발하는 방법을 가르치는 것이다. 따라서 다른 사람이 작성한 팩키지를 사용하지만 말고 본인 스스로 팩키지를 작성할 수 있다.
그럼 왜 팩키지를 작성할까? 한가지 설득력있는 이유는 다른 사람과 공유하고 싶은 코드를 만들었기 때문이다.
코드를 팩키지에 넣어 번들링(bundling)하게 되면 다른 사람도 사용하기가 쉽다. 왜냐하면, 여러분처럼 다른 사람도 이미 팩키지 사용법을 알고 있기 때문이다.
만약 코드가 팩키지에 담겨있다면, 어떤 R 사용자도 쉽게 다운로드받아, 설치하고, 사용법을 배울 수 있다.

하지만, 코드를 공유하지 않을 때 조차도 팩키지는 유용하다.
Hilary Parker가 [팩키지 소개(introduction to packages)](http://hilaryparker.com/2014/04/29/writing-an-r-package-from-scratch/) 언급했듯이 "심각하게 생각하면 (설사 부가적 혜택이 있을지라도) 코드를 공유에 관한 것이 될 필요는 없고, 여러분의 시간을 절약하는 것에 관한 것이다."
팩키지로 코드를 조직화해서 관리하면 삶이 더 쉬워진다. 왜냐하면 팩키지가 관례(convention)와 함께 오기 때문이다. 예를 들어, R 코드를 `R/` 디렉토리에 넣고, 테스트를 `tests/` 디렉토리에, 데이터를  `data/` 디렉토리에 넣는다.
이러한 관례가 도움이 된다. 왜냐하면:

* 여러분의 시간을 절약해주기 때문이다 --- 프로젝트를 조직화하고 구조화하는 가장 최선의 방법을 찾는 생각을 할 필요가 없고, 단지 템플릿(template)만 쫓아가면 된다.

* 표준화된 관례는 표준화된 도구로 이끈다 (Standardised conventions lead to standardised tools) --- 만약 R 팩키지 관례를 도입하기로 결정하면, 무료로 많은 도구가 생긴다. 

팩키지를 사용해서 데이터 분석업무를 구조화하는 것도 가능하다. 이 방법에 대한 자세한 내용은 Robert M Flight의 [블로그 포스트](http://rmflight.github.io/posts/2014/07/analyses_as_packages.html)를 참조한다.

## 철학 {#intro-phil}

이 책에는 팩키지 개발에 대한 Hadley Wickham 철학이 담겨있다: 자동화될 수 있는 것은 자동화 되어야 한다(anything that can be automated, should be automated). 수작업은 가능하면 적게한다. 함수(function)로 가능하면 많은 작업을 한다. 팩키지 구조의 자세한 사항에 대해 많이 생각하기보다는 작성한 팩키지가 수행할 수 있는 것에 관한 생각에 더 많은 시간을 사용하는 것이 목표다. 

이 철학은 주로 Hadley Wickham이 일반 개발작업 자동화 목적으로 작성한 `devtools` 팩키지를 통해서 구현된다. `devtools` 개발목표는 팩키지 개발과정을 가능하면 덜 고통스럽게 만드는 것이다. 수년동안 Hadley Wickham이 배운 팩키지 개발과정의 모든 모범사례(best practice)를 캡슐화해서 가능하게 했다. `devtools`를 통해서 수많은 잠재적 실수로부터 여러분을 지켜준다. 그렇게 함으로써 팩키지 개발보다는 관심가지고 풀고자하는 문제에 집중하게 한다. 

`devtools`는 RStudio와 손에 손잡고 함께 가는데, Hadley Wickham 생각과 번역자도 동의하는 부분이지만, 대부분의 R 사용자에게 가장 최상의 개발환경을 제공한다. 거의 유일한 경쟁자는 [ESS(emacs speaks statistics)](http://ess.r-project.org/)로 만약 이맥스를 학습하고 필요에 맞출 수 있다면 상응하는 노력에 대한 보상을 줄 수 있는 개발환경이다. 이맥스의 역사(R보다도 오래됨)는 20년 이상 거슬러 올라간다. 하지만, 여전히 활발하게 개발이 진행되고 있고, 이 책에 기술된 많은 워크플로우는 이맥스에도 적용된다.

`devtools`와 `RStudio`가 팩키지 개발 방법에 대한 저수준 상세함으로부터 여러분을 격리시켜 준다.
좀더 많은 팩키지를 개발할 때, 저수준 상세함에 관심을 가지고 더 학습하길 강력히 추천한다.
팩키지 개발을 위한 공신력 있는 상세 정보에 대한 최고 출처는 [R 확장자 작성(writing R extensions)][r-ext] 매뉴얼이다. 하지만, 만약 팩키지 기본에 아직 친숙하지 않다면, 이해하기 어려운 것이 이 매뉴얼이기도 하다. 또한, 이 책에서처럼 가장 많이 사용하고 유용한 구성요소에 집중하기 보다, 모든 가능한 팩키지 구성요소를 철저히 다루고 있다. 기초를 충분히 익히고, 내부 동작원리를 알고자 하면 [R 확장자 작성(writing R extensions)][r-ext] 매뉴얼이 유용한 정보원천이 된다.  

## 이 책에 대해서 {#intro-outline}

[R packages](#package-structure)에서 기본 팩키지 구조와 형태에 대해 학습을 시작한다. 그리고 나서, 다음 책 10장은 각 구성요소에 대한 상세부분으로 들어간다. 대략 중요도에 따라 다음과 같이 구성된다.


* [R code](#r): 가장 중요한 디렉토리는 `R/`이고, 여기에 R 코드가 살아 있다.
  단지 이 디렉토리만 갖는 팩키지도 여전히 유용한 팩키지다. (사실, 만약 이 장만 읽고   
  책읽기를 멈춘다고 하더라도, 여전히 앞으로도 유용한 신규기술을 배울 필요가 있다.)
  
* [Package metadata](#description): `DESCRIPTION`에는 작성한 팩키지가 무슨 작업을 
  수행하는지 기술한다. 
  만약 팩키지를 공유하려고 한다면, `DESCRIPTION`을 사용해서 팩키지가 무엇을 수행하고,
  누가 사용권한(license)을 갖는지,
  그리고 만약 뭔가 잘못 동작하면 누구에게 연락해야 하는지 기술한다.

* [Documentation](#man): 만약 다른 사람(미래의 여러분)이 패키지에 기술된 함수 사용법을 
  이해하고자 한다면, 문서화가 필요하다. `roxygen2`를 사용해서 함수를 문서화하는 방법을 
  시연한다. `roxygen2`를 추천하는 이유는 코드와 문서를 함께 작성하는데 동시에 R 
  표준문서형식에 맞춰 산출하기 때문이다. 

* [Vignettes](#vignettes): 함수 문서화(function documentation)는 팩키지에 있는 모든 
  함수에 대한 자잘한 상세 정보를 기술한다. 소품문(Vignettes)는 큰 그림(Big Picture)를 
  제시한다. 장문의 문서로 팩키지에 있는 여러 부분을 조합해서 실제 문제를 해결하는 방법을   보여준다. `RMarkdown`과 `knitr`을 사용해서 소품문(Vignettes)을 최소 호들갑으로 
  생성하는 방법을 보여줄 것이다.

* [Tests](#tests): 팩키지가 설계된 그대로 동작하도록 (그리고, 변경할 때도 지속적으로 
  동작하도록) 확실히 하려면, 단위 테스트(unit test)를 작성해서 올바른 행동을 정의하고 
  만약 함수가 망가지면 경고를 보내도록 하는 것이 필수적이다. `testthat` 팩키지를 
  사용해서 이미 잘 동작하는 비정형 인터랙티브 테스트 케이스를 정형화되고 자동화된 테스트   케이스로 전환하는 방법을 보여줄 것이다.

* [Namespace](#namespace): 다른 팩키지와 멋지게 동작하기 위해서, 작성한 팩키지가 다른 
  팩키지에 어떤 함수가 열려있는지, 그리고 다른 팩키지에서 받아와야 하는 것은 무엇인지 
  정의할 필요가 있다. `NAMESPACE` 파일 작업이 여기에 해당된다. 
  `roxygen2`를 사용해서 개발자를 대신해서 생성하는 방법을 시연한다.
  `NAMESPACE`가 R 팩키지를 개발할 때 좀더 난이도가 있는 부분 중 하나다. 하지만, 작성한 
  팩키지가 신뢰성을 갖고 동작하길 바란다면 완전히 익히는 것이 중요하다.
 
* [External data](#data): `data/` 디렉토리는 팩키지에 데이터를 담을 수 있게 한다. 
  이렇게 하는 이유는 R 사용자가 접근하기 쉽고 혹은 단지 문서에 좀더 설득력 있는 예제를 
  제공하려고 데이터를 번들링한다.

* [Compiled code](#src): R 코드는 컴퓨터 효율성이 아니라 인간 효율성을 위해서 고안된 
  것이다. 따라서, 빠른 코드를 작성하도록 개발자 뒷주머니에 도구를 두는 것이 유용하다. 
  `src/` 디렉토리에 컴파일된 빠른 C, C++ 코드가 있어서 팩키지 성능병목 문제를 해결한다. 

* [Other components](#misc): 거의 필요하지 않는 `demo/`, `exec/`, `po/`, `tools/` 
  구성요소를 문서화한다.

마지막 3개 장은 특정 디렉토리에 종속되지 않는 일반적인 모범사례(best practice)를 기술한다.

* [Git and github](#git): 버젼제어시스템을 통달하는 것은 다른 사람과 협업하고, 실수한  
  것을 쉽게 실행취소(undo)할 수 있기 때문에 심지어 단독으로 작업을 할때 조차도 요긴하다.
  가장 대중적인 git과 GitHub 콤보와 RStudio를 함께 사용하는 방법을 학습할 것이다.
  
* [Automated checking](#check): `R CMD check` 형태로 R에서 매우 유용한 자동화된 품질확보   방법을 제공한다. 정기적으로 실행함으로써 일반적인 많은 실수를 회피하는 훌륭한 방법이 
  된다. 실행결과가 다소 암호스럽기 때문에, 포괄적인 커닝쪽지(cheatsheet)를 전달해서 
  여러분이 경고(warning) 메시지를 실행가능한 통찰력으로 바꾸도록 도와줄 것이다.

* [Release](#release): 팩키지 생애주기는 일반에 공개하면서 정점을 찍는다.
  두가지 선택 옵션(CRAN, GitHub)을 비교하고,
  프로세스 관리에 대한 일반적인 조언을 제시한다.

학습할 것이 상당해 보이지만, 압도된다는 느낌은 받지마라. 유용한 기능을 갖는 최소 부분집합으로 시작하라. 예를 들어, `R/ 디렉토리만 갖는 작은 것에서 시작해서 시간을 갖고 쌓아올려라. Shunryu Suzuki 스님께서 말씀하시길, "각 팩키지는 그 자체로 완벽하다 --- 그리고 일부 개선을 할 수 있다(Each package is perfect the way it is --- and it can use a little improvement)."



## 시작하기 {#intro-get}

시작하려면, 가장 최신 R 버젼을 갖춰야 한다. 최소 `r paste0(version$major, ".", version$minor)` 버젼이고 이 책에서 사용한 코드는 이 버젼에 맞춰있다. 필요한 팩키지를 다음 코드를 실행해서 설치한다.

```{r, eval = FALSE}
install.packages(c("devtools", "roxygen2", "testthat", "knitr"))
```

최신 RStudio 버젼을 갖췄는지도 확실히 한다. 다음 명령어를 실행해서 적절한 버젼을 갖췄는지 확인한다. 

```{r, eval = FALSE}
install.packages("rstudioapi")
rstudioapi::isAvailable("0.99.149")
```

만약 갖추지 못했다면, <http://www.rstudio.com/products/rstudio/download/preview/> 사이트에서 출시예정 버젼을 설치할 필요가 있을지도 모른다.
가장 최신으로 최상의 기능을 갖춘 RStudio 제품에 접근 기회를 제공하지만, 버그를 만날 가능성만 아주 쬐끔 높인다.

다음 코드를 사용해서 Hadley Wickham이 개발하는 신규 `devtools` 기능에 접근한다. 책을 개발하면서 특히 중요하다. (이제는 책을 쓰는 것이 아니라 개발합니다.)


```{r, eval = FALSE}
devtools::install_github("hadley/devtools")
```

C 컴파일러와 몇몇 명령-라인 도구가 필요하다. 만약 윈도우나 맥을 사용하고 설치를 하지 않았다면, RStudio가 여러분을 대신해서 설치해줄 것이다. 만약 설치되어 있지 않다면 다음을 따라서 설치한다.

* 윈도우 환경에서, [Rtools](http://cran.r-project.org/bin/windows/Rtools/)를 다운로드
  받아 설치한다. NB: 이것은 R 팩키지가 아니다.

* 맥 환경에서, XCode (앱스토어에서 무료로 이용가능) 혹은 ["Command Line Tools for Xcode"](http://developer.apple.com/downloads)를 갖췄는지 확인한다.
  (무료) 애플 ID가 필요할 것이다.

* 리눅스에서, R 뿐만 아니라, R 개발도구도 설치했는지 확인한다. 
  예를 들어, 우분투 (그리고 데비안)에서 `r-base-dev` 팩키지를 설치할 필요가 있다.

모든 것이 설치되었되어 동작하는지 다음 명령어를 실행해서 확인할 수 있다.


```{r, eval = FALSE}
library(devtools)
has_devel()
#> '/Library/Frameworks/R.framework/Resources/bin/R' --vanilla CMD SHLIB foo.c 
#> 
#> clang -I/Library/Frameworks/R.framework/Resources/include -DNDEBUG 
#>   -I/usr/local/include -I/usr/local/include/freetype2 -I/opt/X11/include
#>   -fPIC  -Wall -mtune=core2 -g -O2  -c foo.c -o foo.o
#> clang -dynamiclib -Wl,-headerpad_max_install_names -undefined dynamic_lookup
#>   -single_module -multiply_defined suppress -L/usr/local/lib -o foo.so foo.o 
#>   -F/Library/Frameworks/R.framework/.. -framework R -Wl,-framework 
#>   -Wl,CoreFoundation
[1] TRUE
```

문제를 진단받고 도움을 얻는데 사용하는 코드를 화면에 출력한다.
만약 모든 것이 정상적이면, `TRUE`를 반환한다.
그렇지 않다면, 상기 명령은 오류를 던져서 무엇이 문제인지 조사가 필요하다. 

## 감사 말씀 {#intro-ack}

이책에 사용된 도구는 많은 공개 소프트웨어 개발자 도움없이는 불가능했을 것이다.
`devtools`의 공저자로 [Winston Chang](https://github.com/wch/)은 고통스러운 S4 와 컴파일 코드 문제를 디버깅하는데 많은 시간을 보냈고 그 결과 `devtools`가 방대한 팩키지에 코드를 빨리 적재할 수 있게 했다. [Kirill Müller](https://github.com/krlmlr)는 
`devtools`, `testthat`, `roxygen2`를 포함한 많은 개발 팩키지에 훌륭한 패치로 기여했다. 
[Kevin Ushey](http://github.com/kevinushey), [JJ Allaire](https://github.com/jjallaire),  [Dirk Eddelbuettel](http://dirk.eddelbuettel.com)는 C, C++, Rccp 에 관한 모든 기본적인 질문에 일일이 답변을 해주었다.  [Peter Danenburg](https://github.com/klutometis)와 [Manuel Eugster](http://www.statistik.lmu.de/~eugster/)는 구글 여름 코드 기간동안에 `roxygen2` 첫 버젼을 작성했다. [Craig Citro](https://github.com/craigcitro)는 많은 코드를 작성해서 `travis`가 R 팩키지와 잘 동작하도록 만들었다.

종종 올바른 방식으로 동작하는 방법을 배우는 유일한 방식은 먼저 잘못된 방식으로 작업하는 것이다. 많은 팩키지 개발 오류로 고통받은 CRAN 유지보수 담당자, 특히 Brian Ripley, Uwe Ligges, Kurt Hornik에 감사의 말씀을 전한다.

이 책은 [공개 저작(written in the open)](https://github.com/hadley/r-pkgs/) 되었고,
순전히 커뮤니티 노력의 산물이다: 많은 분들이 초기 저작물을 읽어보고, 오탈자를 수정해 주셨고, 개선점을 제안하고, 콘텐츠를 기여해주셨다. 이런 기여자분들이 없었다면, 이 책이 지금과 같이 좋지는 않았을 것이고, 기여자분들의 노고에 감사의 말씀을 전한다.
처음부터 끝까지 책을 읽어주고, 많은 수정을 해주신 Peter Li에게 특별한 감사를 전한다.
검토에 참여해서 책을 읽고 피드백을 전달해 주신 ([Duncan Murdoch](http://www.stats.uwo.ca/faculty/murdoch/), [Karthik Ram](http://karthik.io), [Vitalie Spinu](http://vitalie.spinu.info) and [Ramnath Vaidyanathan](https://ramnathv.github.io)) 검토자 분들의 시간에 대해 감사드립니다.


```{r, results = "asis", echo = FALSE, eval = TRUE}
# git --no-pager shortlog -ns > contribs.txt
contribs <- read.delim("contribs.txt", header = FALSE, 
  stringsAsFactors = FALSE)[-1, ]
names(contribs) <- c("n", "name")

contribs <- contribs[order(contribs$name), ]
contribs$uname <- ifelse(!grepl(" ", contribs$name), 
  paste0("@", contribs$name), contribs$name)

cat("Thanks go to all contributors who submitted improvements via github (in alphabetical order): ")
cat(paste0(contribs$uname, collapse = ", "))
cat(".\n")
```

## 관례(Conventions) {#intro-conventions}

이 책에서 함수를 지칭할 때 `foo()`, 변수와 함수 매개변수를 지칭할 때 `bar`, 경로명에 대해서는 `baz/`로 작성한다.

큰 코드블록은 입력과 출력이 뒤섞여있다.
출력을 주석처리해서 만약 전자책 버젼책 (예를 들어, <http://r-pkgs.had.co.nz>)을 갖고 있다면, 예제를 복사해서 쉽게 R로 붙여넣기 한다. 
출력 주석은 정규 주석과 구별되도록 `#>` 처럼 생겼다.

## 출판사 이름(Colophon) {#intro-colophon}

[RStudio](http://www.rstudio.com/ide/) 내부에 [Rmarkdown](http://rmarkdown.rstudio.com/)
으로 이책이 쓰여졌다. 
[knitr](http://yihui.name/knitr/)과 [pandoc](http://johnmacfarlane.net/pandoc/)이 `Rmarkdown`을 html과 PDF로 전환한다.
[웹사이트(website)](http://r-pkgs.had.co.nz)는 [bootstrap](http://getbootstrap.com/) 스타일로 [jekyll](http://jekyllrb.com/)로 만들어졌다. 
[travis-ci](https://travis-ci.org/)에 의해서 자동으로 아마존 [S3](http://aws.amazon.com/s3/)에 게시된다. 모든 소스코드는 [GitHub](https://github.com/hadley/r-pkgs)에 공개되어 있다.

이 책 버젼은 다음으로 빌드 되었다:

```{r}
library(roxygen2)
library(testthat)
devtools::session_info()
```

[r-ext]:http://cran.r-project.org/doc/manuals/R-exts.html#Creating-R-packages
