---
layout: default
title: Package structure
output: bookdown::html_chapter
---

# 팩키지 구조 {#package-structure}

이번 장은 첫번째 팩키지를 생성함으로써 여러분을 팩키지 개발을 시작한다. 또한, 팩키지를 설치할 때 발생하는 것을 포함하여 팩키지가 있을 수 있는 다양한 상태에 관해서도 학습할 것이다. 마지막으로, 팩키지(package)와 라이브러리(library) 차이점, 그리고 왜 이러한 차이점에 주목하는지도 배울 것이다.


## 팩키지 작명 (Naming package) {#naming}

> "컴퓨터 과학에서 두가지 어려운 것이 있다: 작명(naming)과 캐쉬 무효화(cache invalidation)"
> "There are only two hard things in Computer Science: cache invalidation and 
> naming things." 
>
> --- Phil Karlton

첫번째 팩키지를 생성하기 전에, 팩키지에 대한 이름을 제시할 필요가 있다.
개인적으로 팩키지 생성에 가장 어려운 부분이라고 생각한다! (`devtools`가 여러분을 위해 자동화를 수행할 수 없기 때문에 그런 것은 최소한 아니다.)


### 명칭에 대한 요구사항 

세가지 형식 요건이 있다: 명칭은 문자, 숫자, 그리고 `.` 즉, 마침표으로만 구성될 수 있고; 문자로 시작되어야 하고; 마침표로 끝날 수 없다.
불행하게도, 이것이 의미하는 바는 팩키지 명칭으로 하이픈(`-`)과 밑줄(`_`) 어떤 것도 사용할 수 없다는 것이다.
팩키지 명칭에는 마침표를 사용하지 않는 것을 추천하는데 사유는 혼란을 줄 수 있는 의미를 내포하기 때문이다. (즉, 파일 확장자 혹은 S3 메쏘드)


### 작명 전략

만약 팩키지 출시 계획을 가지고 있다면, 최소 몇분 정도 시간을 갖고 좋은 명칭을 생각해 보는 것이 좋다.
다음에 작명하는 방법에 대한 몇가지 추천사항이 있다:

* 쉽게 인터넷 검색(구글링, 네이버 검색)할 수 있는 유일한 이름을 선정한다.
  이렇게 함으로써 잠재적 사용자가 개발한 팩키지와 연관된 정보를 쉽게 찾게 하고, 개발자는 누가 팩키지를 사용하는지 쉽게 알 수 있게 한다.
  <http://cran.r-project.org/web/packages/[PACKAGE_NAME]>을 통해서 이름이 이미 CRAN에 점유되었는지도 확인할 수 있다.

* 대문자와 소문자를 함께 사용하는 것은 피한다: 대소문자를 섞게하면 팩키지 명칭을 타이핑하기 어렵게 하고 기억하는 것조차도 더 어렵다.
  예를 들어, Rgtk2 혹은 RGTK2 혹은 RGtk2 인지 절대로 기억할 수 없다.

* 문제를 야기할 수 있는 단어를 찾아서 변형해서 유일하게 만든다: 

    * `plyr`은 apply 패밀리의 일반화이며 pliers를 떠올리게 한다.
    * `lubridate`는 날짜와 시간을 더 쉽게 만든다.
    * `knitr` (knit + r) 은 `sweave` (s + weave) 보다 더 "단아(neater)"하다.
    * `testdat`는 데이터가 올바른 형식인지 테스트한다.

* 축약을 사용한다: 

    * `Rcpp` = R + C++ (plus plus)
    * `lvplot` = letter value plots. 

* 추가로 R을 더한다:

    * `stringr`은 문자열 도구다.
    * `tourr`은 시각화 메쏘드로 두루 보여준다.
    * `gistr`은 GitHub gists 서비스를 프로그램적으로 생성하고 변형하게 한다.

상업 서비스로 연결되는 팩키지를 생성한다면, 이후로 발생할 문제를 회피하고자 브랜딩 지침을 확실히 점검한다.
예를 들어 `rDrop`은 `rDropbox`로 불릴 수 없는데 이유는 Dropbox가 어떤 응용프로그램도 전체 상표이름을 사용하지 못하게 금하고 있기 때문이다.


## 팩키지 생성하기 {#getting-started}

팩키지 명칭을 정했으면, 팩키지를 생성하는 두가지 방법이 있다.
RStuio를 사용할 수 있다:

1. `File` | `New Project` 를 클릭한다.

2. "New Directory" 를 선택한다:

    ```{r, echo = FALSE}
    bookdown::embed_png("screenshots/create-1.png", dpi = 220)
    ```
   
2. 그리고 나서 "R Package" 를 선택한다.:

    ```{r, echo = FALSE}
    bookdown::embed_png("screenshots/create-2.png", dpi = 220)
    ```

2. 그리고 나서 팩키지 명칭을 부여하고, "Create Project" 를 클릭한다:

    ```{r, echo = FALSE}
    bookdown::embed_png("screenshots/create-3.png", dpi = 220)
    ```
    
대안으로, R 내부에서 다음 명령어를 실행해서 신규 팩키지를 생성한다.

```{r, eval = FALSE}
devtools::create("path/to/package/pkgname")
```

어느 경로를 택하든 동일한 장소에 도달한다: 세개 구성요소를 갖는 가장 작은 유용한 팩키지가 생성된다:


1. `R/` 디렉토리, [R code](#r) 에서 학습 예정.

1. 기본 `DESCRIPTION` 파일, [package metadata](#description) 에서 학습 예정.

1. 기본 `NAMESPACE` 파일, [the namespace](#namespace) 에서 학습 예정.

`pkgname.Rproj` RStudio 프로젝트 파일도 포함되어서 다음에 기술되듯이 RStudio로 팩키지 생성을 쉽게 한다.

팩키지 생성에 `package.skeleton()`을 사용하지 말라.
이유는 제안하는 작업흐름(workflow)를 따르게 되면 더 많은 작업이 생성되는데 실제 동작되는 팩키지를 갖기 전에 삭제하거나 변형해야 되는 잉여 파일이 생성되기 때문이다.


## RStudio 프로젝트 {#projects}

RStudio로 신규 팩키지 개발을 시작하기 위해서,
`create()`가 방금 전에 생성한 `pkgname.Rproj` 파일을 두번 클릭한다.
팩키지를 개발을 위한 신규 RStudio 프로젝트를 열 것이다.
프로젝트는 팩키지 개발을 위한 훌륭한 방법인데 이유는 :  

*   각 프로젝트가 격리된다; 한 프로젝트에서 실행된 코드는 다른 어떤 프로젝트도 영향을 미치지 않는다.

*   `F2` 같은 손쉬운 코드 이동 도구로 함수 정의로 바로 찾아 들어갈 수 있고, `Ctrl + .` 단축키를 사용해서 명칭으로 함수를 찾는다.

*   일반적인 팩키지 개발 작업을 위해서 유용한 키보드 단축키를 학습한다. 단축키에 대해서는 이책을 통해서 더 배울 것이다. 하지만, 전체 단축키를 보기 위해서 `Alt + Shift + K`를 누르거나 | 키보드 단축키 메뉴( Help | Keyboard shortcuts)를 사용한다.
    
    ```{r, echo = FALSE}
    bookdown::embed_png("screenshots/keyboard-shortcuts.png")
    ```

(만약 RStudio 비법과 요령에 대해 더 배우고자 한다면, 트위터 @[rstudiotips](https://twitter.com/rstudiotips) 계정을 팔로잉한다.)

RStudio와 `devtools::create()`이  `.Rproj` 파일을 자동 생성한다.
`.Rproj`를 갖지 않는 기존 팩키지가 있다면, `devtools::use_rstudio("path/to/package")` 명령어로 추가한다. 만약 RStudio를 사용하지 않는다면, 신규 R 세션을 생성하고 작업 디렉토리가 팩키지 디렉토리에 맞춰졌는지 확실히 하고 개발을 착수한다.


### RStudio 프로젝트 파일은 무엇인가?

`.Rproj` 파일은 다를 것 없는 텍스트 파일이다. `devtools`로 생성된 프로젝트 파일은 다음이 생겼다:


```
Version: 1.0

RestoreWorkspace: No
SaveWorkspace: No
AlwaysSaveHistory: Default

EnableCodeIndexing: Yes
Encoding: UTF-8

AutoAppendNewline: Yes
StripTrailingWhitespace: Yes

BuildType: Package
PackageUseDevtools: Yes
PackageInstallArgs: --no-multiarch --with-keep.source
PackageRoxygenize: rd,collate,namespace
```

수작업으로 해당 프로젝트 파일을 변경할 필요는 없다. 대신에, RStudio 오른쪽 하단에 프로젝트 메뉴에서 접급할 수 있는 `Project Options...`를 클릭하고 대화창으로 사용한다.


```{r, echo = FALSE}
bookdown::embed_png("screenshots/project-options-1.png", dpi = 220)
bookdown::embed_png("screenshots/project-options-2.png", dpi = 220)
```

## 팩키지는 무엇인가? {#package}

첫번째 팩키지를 만들기 위해서, 알아야 되는 모든 것이 위에서 학습한 것이다. 팩키지 개발에 통달하기 위해서, 특히, 외부에 배포할 팩키지를 개발할 때, __5단계 팩키지 생애주기(lifecycle)__를 이해하는 것이 정말 도움이 된다: 소스코드(source), 번들(bundled), 바이너리(binary), 설치(installed), 메모리(in-memory). 생애주기 단계 사이 차이를 이해하는 것이 `install.packages()` 와 `devtools::install_github()`이 무엇을 하는지에 대한 더 나은 정신세계를 갖추도록 도움을 줄 것이고 문제가 발생할 때 디버깅을 더 쉽게 도와준다.

### 소스코드(Source) 팩키지

지금까지, __소스코드(source)__ 팩키지로 작업했다: 로컬 개발자 컴퓨터에 작업하고 있는 개발 버젼 팩키지. 소스코드 팩키지는 다름 아닌  `R/`, `DESCRIPTION`, 등을 구성요소로 갖는 디렉토리다.

### 번들(Bundled) 팩키지

__번들(bundled)__ 팩키지는 압축해서 단일 파일로 만든 팩키지다. (리눅스) 관례에 따라서, R에 팩키지 번들은 확장자가 `.tar.gz`이다.
`.tar.gz` 확장자가 의미하는 바는 단일 파일(`.tar`)로 줄이고 나서 gzip(`.gz`)을 사용해서 압축했다는 것이다.
번들 팩키지 그 자체로 그다지 유용하지는 않지만, 다른 상태 사이에 유용한 매개체가 된다.
번들 팩키지가 필요한 드문 경우로, `devtools::build()`을 호출해서 팩키지를 만든다.

만약 번들 팩키지 압축을 풀게 된다면, 거의 소스코드 팩키지와 같다는 것을 알게 된다.
압축을 푼 번들 팩키지와 소스코드 팩키지 간에 주된 차이는 다음과 같다:


* 소품문(Vignettes)이 빌드되어서 마크다운 혹은 LaTeX 입력 파일 대신에 HTML과 PDF 출력 결과가 있다.

* 소스코드 팩키지에는 `src/` 디렉토리 내부에 컴파일된 산출물같은 개발하는 동안 시간을 절약해주는데 사용되는 임시 파일이 포함될 수 있다.

* `.Rbuildignore` 파일 목록에 올라간 어떤 파일도 번들 팩키지에는 포함되지 않는다.
  

`.Rbuildignore` 파일은 소스코드 팩키지에 파일이 번들 팩키지에 포함되지 못하게 한다.
따라서 팩키지 번들에 포함되지 않는 소스코드 팩키지에 추가적인 디렉토리를 갖을 수 있다.
다른 파일에서 팩키지 콘텐츠(예, 데이터)를 생성할 때 특별 유용하다.
이런 유형의 파일은 소스코드 팩키지에는 포함되어야 하지만, 단지 결과만 배포될 필요가 있다.
(허가된 최상위 디렉토리가 이미 정해진) CRAN 팩키지에 특히 중요하다.
각 행은 대소문자 관계없이 경로상 파일에 대해 매칭되는 펄-호환(Perl-compatible) 정규 표현식으로 표현되고
(즉, `dir(full.names = TRUE)` 명령이 팩키지 루트 디렉토리로부터 실행된다) - 만약 정규 표현식이 매칭되면 파일은 제외된다.

만약 가장 흔한 사용사례(use case)로 특정 파일 혹은 디렉토리를 제외하고자 한다면, 정규 표현식을 __고수해야__ 한다.
예를 들어, notes 디렉토리를 제외하려면, `^notes$` 표현식을 사용한다.
정규 표현식 `notes`는 notes를 포함하는 어떤 파일이름도 매칭한다. 예를 들어, 
`R/notes.R`, `man/important-notes.R`, `data/endnotes.Rdata`, 등등이다.
특정 파일 혹은 디렉토리를 제외하는 가장 안전한 방법은 `devtools::use_build_ignore("notes")`을 사용하는 것인데 개발자를 대신해서 무시작업을 수행한다.

다음에 Hadley Wickham이 작성한 팩키지 중 하나에서 나온 전형적인 `.Rbuildignore` 파일 예제가 있다.

```
^.*\.Rproj$         # RStudio가 자동으로 추가.
^\.Rproj\.user$     # 임시파일에 대해 사용.
^README\.Rmd$       # README.md 파일을 생성하는데 사용되는 마크다운 파일.
^cran-comments\.md$ # CRAN 제출 위한 주석.
^NEWS\.md$          # 마크다운으로 작성된 뉴스 파일.
^\.travis\.yml$     # travis 지속적 통합 테스트로 사용.
```

중요할 때마다 언제 `.Rbuildignore`에 파일을 추가할지 언급할 것이다.

### 바이너리 (Binary) 팩키지

만약 팩키지 개발 도구가 없는 R 사용자에게 팩키지를 배포하고자 한다면,
__바이너리(binary)__ 팩키지를 만들 필요가 있다.
번들 팩키지와 마찬가지로 바이너리 팩키지는 단일 파일이다.
하지만, 만약 압축을 푼다면, 내부 구조가 소스코드 팩키지와 다소 다른 것을 알게 된다:

* `R/` 디렉토리에는 어떤 `.R` 파일도 없다 - 대신에 효율적 파일 형식으로 파싱된 함수를 
  저장하고 있는 파일이 세개 있다. 이것은 기본적으로 모든 R 코드를 로딩하고 나서 
  `save()` 명령어로 함수를 저장한 결과다. (처리 과정에서 일부 메타데이터가 추가되서
  최대한 빠르게 만든다).

* `Meta/` 디렉토리에는 많은 `Rds` 파일이 담겨있다. 해당 파일은 도움말 파일이 무슨 주제를 다루고 있는지와 `DESCRIPTION` 파일의 파싱 버젼같은 팩키지에 관한 
  캐쉬 메타데이터를 담고 있다.  (`readRDS()` 명령어를 사용해서 정확하게 해당 파일에 담겨 있는 내용을 확인할 수 있다.) 
  해당 파일은 고비용 연산작업을 캐싱해서 팩키지 로딩을 더 빠르게 만드는 역할을 한다.

* `html/` 디렉토리에는 HTML 도움말에 필요한 파일이 담겨있다.

* `src/` 디렉토리에 어떤 코드라도 있다면, 32 비트(`i386/`) 코드와 64비트 (`x64/`) 코드를
  컴파일한 결과가 `libs/` 디렉토리에 담겨진다.

* `inst/` 콘텐츠는 최상위 디렉토리로 이동된다.

바이너리 팩키지는 특정 플랫폼에 종속된다: 윈도우 바이너리 팩키지를 맥에 설치할 수 없고 반대 경우로 마찬가지다.
또한, 맥 바이너터리 팩키지가 `.tgz`으로 끝나는 반면에 윈도우 바이너리 팩키지는 `.zip`으로 끝난다.
`devtools::build(binary = TRUE)` 명령어를 사용해서 바이너리 팩키지를 생성한다.

다음 다이어그램에 소스코드, 번들, 바이너리 `devtools` 버젼 개발할 때 루트 디렉토리에 나타나는 파일정보가 요약되어 있다.


```{r, echo = FALSE}
bookdown::embed_png("diagrams/package-files.png")
```

### 설치(Installed) 팩키지 {#install}

__설치(installed)__ 팩키지는 바이너리 팩키지로 (다음에 기술되는) 팩키지 라이브러리 내부에 분해된다.
다음 다이어그램에는 팩키지가 설치될 수 있는 다양한 방법이 도해로 표현되어 있다.
해당 다이어그램은 난해하다! 이상적인 세계에서 팩키지 설치는 단순한 절차집합을 쭉 연결한 것일 것이다:
소스코드 -> 번들, 번들 -> 바이너리, 바이너리 -> 설치. 현실 세계에서는 이렇게 단순하지 않는데 이유는
종종 (더 빠른) 단축방법이 있기 때문이다.

```{r, echo = FALSE}
bookdown::embed_png("diagrams/installation.png")
```

모든 팩키지 설치에 강력한 힘을 부여하는 도구가 명령라인 도구인 `R CMD INSTALL` 이다 - 이를 통해 소스코드, 번들, 바이너리 팩키지를 설치할 수 있다.
Devtools 함수는 감싸개(wrapper)를 제공해서 명령라인보다는 R에서 해당 도구에 접근을 가능케 한다.
`devtools::install()`는 `R CMD INSTALL`에 대한 효과적인 감싸개(wrapper)가 된다.
`R CMD build`는 `R CMD build`에 대한 감싸개(wrapper)로 소스코드 팩키지를 번들 팩키지로 변환한다.
`devtools::install_github()`는 GitHub에서 소스코드 팩키지를 다운로드하고, `build()`를 실행해서 소품문(Vignettes)을 만들고 나서,
`R CMD INSTALL`을 사용해서 설치작업을 수행한다. `devtools::install_url()`, `devtools::install_gitorious()`, `devtools::install_bitbucket()`은 인터넷 어디서나 발견되는 팩키지에 대해 유사한 작업을 수행한다.

`install.packages()`와 `devtools::install_github()`는 원격 팩키지(remote package)를 설치할 수 있게 한다.
둘다 팩키지를 다운로드하고 나서 설치하는 작업을 수행한다.
이런 방식이 설치를 매우 빠르게 한다.
`install.packages()`는 CRAN에서 빌드한 바이너리 팩키지를 다운로드하고 설치하는데 사용된다.
`install_github()`는 다소 다른 방식으로 동작한다 - 소스코드 팩키지를 다운로드하고, 빌드하고나서 설치작업을 진행한다.

`.Rinstignore`을 사용해서, 팩키지 번들에 포함된 파일이 설치 팩키지에 포함되지 못하게 할 수 있다.
위에서 기술한 `.Rbuildignore` 와 같은 방식으로 동작한다. 거의 필요하지는 않다.


### 인메모리(In memory) 팩키지

팩키지를 사용하기 위해서, 주기억장치에 팩키지를 올려야한다.
팩키지 명칭없이 사용하기 위해서는 (예를 들어, `devtools::install()` 대신 `install()`) 검색경로에 팩키지를 배속(attach)시켜야 한다.
팩키지를 사용할 때 자동으로 R이 팩키지를 로딩한다. 
`library()`(그리고 나중에 논의될 `require()`)가 로딩되고 나서 설치 팩키지를 배속한다.

```{r, eval = FALSE}
# 자동으로 devtools를 로드한다.
devtools::install()
    
# 검색 경로에 devtools를 로드하고 _배속_한다.
Loads and _attaches_ devtools to the search path
library(devtools)
install()
```

팩키지를 로딩하고 배속하는 차이는 스크립트를 작성할 때 그다지 중요하지 한다.
하지만, 패키지를 작성할 때는 매우 중요하다.
[search path](#search-path)에서 차이점이 무엇이고, 왜 중요한지 더 학습한다.

`library()`는 팩키지를 개발할 때 유용하지는 않다. 왜냐하면 팩키지를 먼저 설치해야 하기 때문이다.
다음 장에서 `devtools::load_all()` 와 RStudio "빌드와 재로딩(Build and reload)"을 학습하는데 이를 통해서
설치를 건너뛰고 소스코드 팩키지를 직접 주기억장치에 로딩한다.

```{r, echo = FALSE}
bookdown::embed_png("diagrams/loading.png")
```

## 라이브러리(library)는 무엇인가? {#library}

라이브러리는 단순히 말해 설치 팩키지를 담고 있는 디렉토리다.
로컬 컴퓨터에 다수 라이브러리를 갖을 수 있다.
사실 거의 누구나 최소 두 유형의 라이브러리를 갖는다: 사용자가 직접 설치한 팩키지와 R 설치할 때 따라오는 팩키지 (base, stats, 등).
정상적으로, 사용자 설치 팩키지를 갖는 디렉토리는 R 버젼에 따라 다양한다.
이런 연유로 인해서 R을 재설치할 때 모든 팩키지가 삭제된 것처럼 보인다 --- 여전히 하드 드라이브에 존재하지만, R이 찾을 수 없다.

`.libPaths()`을 사용해서 어떤 라이브러리가 현재 활성화되었는지 살펴본다. 다음에 저자가 실행한 결과가 있다.

```{r, eval = FALSE}
.libPaths()
#> [1] "/Users/hadley/R"                                               
#> [2] "/Library/Frameworks/R.framework/Versions/3.1/Resources/library"
lapply(.libPaths(), dir)
#> [[1]]
#>   [1] "AnnotationDbi"   "ash"             "assertthat"     
#>   ...      
#> [163] "xtable"          "yaml"            "zoo"            
#> 
#> [[2]]
#>  [1] "base"         "boot"         "class"        "cluster"     
#>  [5] "codetools"    "compiler"     "datasets"     "foreign"     
#>  [9] "graphics"     "grDevices"    "grid"         "KernSmooth"  
#> [13] "lattice"      "MASS"         "Matrix"       "methods"     
#> [17] "mgcv"         "nlme"         "nnet"         "parallel"    
#> [21] "rpart"        "spatial"      "splines"      "stats"       
#> [25] "stats4"       "survival"     "tcltk"        "tools"       
#> [29] "translations" "utils"
```

첫번째 lib 경로는 저자가 설치한 팩키지에 대한 것이다. (내가 엄청 많이 설치했음!).
두번째는 매번 R을 설치할 때 따라오는 소위 "추천(recommended)" 팩키지다.

`library(pkg)` 혹은 `require(pkg)`을 사용해서 팩키지를 로딩할 때, R은 `.libPaths()` 경로를 훑어 `pkg` 디렉토리가 존재하는지 살핀다.
만약 존재하지 않는다면, 오류 메시지가 출력된다:

```{r, error = TRUE}
library(blah)
# or:
require(blah)
```

`library()`와 `require()` 주된 차이는 만약 팩키지가 존재하지 않는다면 발생한다.
`library()`는 오류를 던지지만, `require()`는 경고 메시지를 출력하고 FALSE를 반환한다.
실무에서, 이러한 차이점은 중요하지 않는데 이유는 팩키지를 빌딩할 때, 팩키지 내부 어느쪽도 __결코__ 사용하지 말아야 되기 때문이다.
대신에 해야되는 작업에 대해서 [package dependencies](#dependencies)를 참조한다.

R 학습을 시작할 때, 라이브러리와 팩키지를 혼동하기 쉽다. 왜냐하면, `library()` 함수를 사용해서 _팩키지(package)_를 로딩하기 때문이다.
하지만, 둘 간의 차이점은 중요하고 유용하다.
예를 들어, 한 중요한 응용프로그램으로 특정 프로젝트 라이브러리 관리 과정을 자동화하는 `packrat`가 있다.
한 프로젝트에 특정 팩키지를 갱신할 때, `packrat`를 사용해서 컴퓨터에 모든 프로젝트가 아니고 해당 프로젝트만 영향을 준다.
이것이 유용한데 이유는 다른 프로젝트의 더 오래되고 더 신뢰성 있는 팩키지에 영향을 전혀 주지 않고 최신 팩키지를 가지고 놀 수 있게 한다.
팩키지를 개발하고 동시에 사용할 때 또한 요긴하게 사용된다.
