---
title: R code
layout: default
output: bookdown::html_chapter
---

# R 코드 {#r}

팩키지 사용 첫번째 원칙은 모든 R 코드는 `R/` 디렉토리에 들어간다.
이번 장에서, `R/` 디렉토리를 학습하고, 함수를 파일로 정리하는 저자 나름의 방식을 추천하고, 좋은 스타일에 대한 일반적인 비법을 전수한다. 또한, 팩키지에 담기는 함수와 스크립트 함수 사이에 중요한 차이점도 학습할 것이다.


## R 코드 작업흐름(workflow) {#r-workflow}

팩키지를 사용하면 생기는 첫번째 실질적인 장점은 코드를 다시 적재하기 쉽다는 것이다.
`devtools::load_all()` 명령어를 실행하던가, RStudio에서 __Ctrl/Cmd + Shift + L__ 키를 누르게 되면 키입력 횟수도 줄고 열린 모든 파일을 저장할 수도 있다.

키보드 단축키를 활용으로 물 흐르듯한 개발 작업흐름이 된다:


1. R 파일을 편집한다.

1. Ctrl/Cmd + Shift + L 키를 누른다.

1. 콘솔에 코드를 탐색한다.

1. 코드를 깔끔하게 만들고, 과정을 반복한다.

축하합니다! 방금 첫번째 팩키지 개발 작업흐름을 학습했다. 
이 책에서 다른 어떤 것도 학습하지 못했을 지라도, R 코드를 편집하고 다시 적재하는 유용한 작업흐름(workflow)을 얻었다.


## 함수 정리하기 {#r-organising}

자유로이 함수를 파일에 정리할 수 있지만, 양 극단은 좋지 않다: 모든 함수를 파일 하나에 담거나, 각각의 함수를 별도 파일에 담는 것이다. (예외적인 상황으로 함수가 크거나 함수에 따린 문서가 많은 경우에 일부 파일이 함수 하나를 담을 수 있다) 파일 명칭은 유의미해야 하며, `.R`로 끝나야 된다.

```{r, eval = FALSE}
# 좋은 사례
fit_models.R
utility_functions.R

# 나쁜 사례
foo.r
stuff.r
```

개발자를 포함해서 동료 일부가 대소문자를 구분하는 파일 시스템을 갖는 운영체제(예를 들어, 마이크로소프트 윈도우 혹은 OS X) 때문에 대문자 사용에 주의한다. 단지 대문자만 다른 파일명칭을 사용하지 않아서 생기는 문제를 피하라.

저자 경험치에 따르면, 함수가 담기 파일 이름을 기억할 수가 없다면, 함수를 더 많은 파일로 쪼개던가 더 나은 기억하기 좋은 이름을 부여한다. (불행하게도 `R/` 내부에 하위디렉토리를 사용할 수는 없다. 차선책은 공통된 접두어를 사용하는 것으로 예를 들어, `abc-*.R`과 같다.)

만약 함수 정의로 바로 건너뛸 수 있는 RStudio 단축키 두개를 익힌다면 파일 내부 함수 정렬은 그다지 중요하지 않게 된다:

*   코드에 함수 명칭을 클릭하고 __F2__키를 누른다.

*   __Ctrl + .__ 키를 누루고 나서 명칭을 타이핑한다:

    ```{r, echo = FALSE}
    bookdown::embed_png("screenshots/file-finder.png", dpi = 220)
    ```

상기 방식중 하나를 사용해서 함수를 살펴본 다음에 편집기 상단 (`r bookdown::embed_png("screenshots/arrows.png", dpi = 240)`) 역방향 화살표를 클릭하거나 Ctrl/Cmd-F9 키를 눌러 되돌아 간다.

## 코드 스타일 (Code style) {#style}

좋은 코딩 스타일은 마치 올바른 구두점을 사용하는 것과 같다.
코딩 가이드 없이도 개발하는데 지장은 없지만, 코드를 훨씬 읽기 쉽게 하는 것은 사실이다.
구두점 스타일과 마찬가지로 다양한 변형이 있다. 다음 안내서에는 저자가 사용하는 스타일(이책 및 개발 팩키지에 적용)을 기술하고 있다. 구글 [R 스타일 안내서(R style guide)](https://google-styleguide.googlecode.com/svn/trunk/Rguide.xml)에 기반하여 일부 변형하여 사용하고 있다.

저자 스타일을 반듯이 사용할 필요는 없지만, 일관된 스타일을 사용해서 문서화하는 것을 강력히 추천한다.
만약 다른 개발자 작성한 코드에 작업한다면, 본인 스타일을 강제하지 마라. 대신에 다른 개발자 스타일 문서를 읽고 가능하면 가깝게 지킨다.

좋은 스타일은 중요한데 이유는 한 사람이 코드를 개발했다고 하더라도, 대체로 코들 읽는 독자는 다수다.
이러한 점은 특히 여러명과 공동작업을 할 때 더욱 그렇다.
이런 경우, 공통된 스타일을 앞서 선정하는 것은 좋은 생각이다.
어떤 스타일도 다른 스타일보다 엄밀한 의미에서 더 나을 수가 없기 때문에,
다른 사람과 함께 작업하는 것이 함의하는 것은 가장 좋아하는 자신만의 스타일 일부를 희생할 필요도 생긴다는 것이다.

Yihui Xie가 개발한 `formatR` 팩키지를 사용해서 형식이 엉망인 코드를 쉽게 깔끔하게 만든다.
팩키지가 모든 것을 수행하는 것은 아니지만, 엉망인 코드에서 매우 좋은 코드로 빨리 전환되게 할 수 있다.
팩키지를 사용하기 전에 [웹사이트 주의사항](http://yihui.name/formatR/)을 확실히 읽고 진행한다.
사용법은 쉽다:

```{r, eval = FALSE}
install.packages("formatR")
formatR::tidy_dir("R")
```

보완적인 접근법은 __코드 린터(linter)__를 사용하는 것이다.
자동으로 문제를 고쳐주기 보다는 코드린터는 문제에 대한 경고만 준다.
Jim Hester가 작성한 `lintr` 팩키지는 코딩 스타일 안내서 준수도를 점검하고 빠뜨린 점이 어딘지 알려준다.
`formatR`과 비교하여, `lintr`이 더 많은 잠재적 문제를 집어낸다. (이유는 문제를 고칠 필요가 없이 지적만 하면 되기 때문이다.) 하지만, 여전히 거짓 양성(false positives) 반응이 남아있다.


```{r, eval = FALSE}
install.packages("lintr")
lintr::lint_package()
```

### 객체 명칭

변수명칭과 함수명칭은 모두 소문자여야 한다.
명칭 내부 단어를 구분할 때는 밑줄(`_`)을 사용한다. 낙타대문자(Camel Case)는 적법한 대안이지만, 일관성을 갖춰라! 일반적으로 변수명칭은 명사, 함수명칭은 동사다. 간결하고 유의미한 작명에 노력하라 (쉽지 않아요!)

```{r, eval = FALSE}
# 좋은 사례
day_one
day_1

# 나쁜 사례
first_day_of_the_month
DayOne
dayone
djm1
```

가능하면, 기존 함수명과 변수명 사용을 자제하라.
코드를 읽는 독자에게 혼란을 줄 수 있다.

```{r, eval = FALSE}
# Bad
T <- FALSE
c <- 10
mean <- function(x) sum(x)
```

### 공백(Spacing)

`=`, `+`, `-`, `<-` 등 모든 이항 연산자(dyadic, infix operator) 주위는 공백을 둔다.
함수 호출에 `=`을 사용할 때도 동일한 규칙이 적용된다.
항상 콤마 뒤에는 공백을 두고, 일반적인 영어와 마찬가지로 앞에는 공백을 두지 않는다.

```{r, eval = FALSE}
# 좋은 사례
average <- mean(feet / 12 + inches, na.rm = TRUE)

# 나쁜 사례
average<-mean(feet/12+inches,na.rm=TRUE)
```

상기 규칙에 일부 예외가 있다: `:`, `::`, `:::`은 앞뒤로 공백이 필요없다.
(만약 아직 `::` 혹은 `:::`을 보지 못했다면, 걱정하지 마라 - [namespaces](#namespace)에서 학습할 것이다.)

```{r, eval = FALSE}
# Good
x <- 1:10
base::get

# Bad
x <- 1 : 10
base :: get
```

함수 호출을 제외하고, 왼쪽 괄호 앞에 공백을 둔다.

Place a space before left parentheses, except in a function call.

```{r, eval = FALSE}
# 좋은 사례
if (debug) do(x)
plot(x, y)

# 나쁜 사례
if(debug)do(x)
plot (x, y)
```

등호 혹은 대입(`<-`)할 때 일직선을 이룬다면, 여분의 공백(예를 들어, 연이은 공백인 경우)도 괜찮다. 

```{r, eval = FALSE}
list(
  total = a + b + c, 
  mean  = (a + b + c) / n
)
```

(콤마가 있지 않는다면) 괄호나 꺾쇠 괄호 내부 코드에 공백을 두지 않는다.

Do not place spaces around code in parentheses or square brackets (unless there's a comma, in which case see above).

```{r, eval = FALSE}
# 좋은 사례
if (debug) do(x)
diamonds[5, ]

# 나쁜 사례
if ( debug ) do(x)  # debug 앞뒤로 공백이 없어야 한다.
x[1,]   # 콤마 다음에 공백이 필요하다.
x[1 ,]  # 공백이 콤마 앞이 아닌 뒤에 와야 한다.
```

### 중괄호

여는 중괄호는 그 자체로 독립된 행을 구성하지 못하고 다음에는 항상 새줄이 시작된다.
`else`가 다음에 오지 않는다면, 닫는 중괄호는 그 자체로 독립된 행을 구성한다. 

항상 중괄호 내부 코드는 들여쓰기한다.

```{r, eval = FALSE}
# 좋은 사례

if (y < 0 && debug) {
  message("Y is negative")
}

if (y == 0) {
  log(x)
} else {
  y ^ x
}

# 나쁜 사례

if (y < 0 && debug)
message("Y is negative")

if (y == 0) {
  log(x)
} 
else {
  y ^ x
}
```

매우 짫은 문장을 동일한 행에 두는 것은 괜찮다:

```{r, eval = FALSE}
if (y < 0 && debug) message("Y is negative")
```

### 줄 길이 (Line length)

코드를 매 줄마다 문자 80개 이하로 만들어라.
이렇게 하면 일반적인 폰트 크기에 맞춰 출력도 괜찮다.
만약 여분의 공간이 부족하다고 느껴진다면, 별도 함수에 작업 일부를 캡슐화해야 된다는 좋은 표식이 된다.

### 들여쓰기 (Indentation)

코드를 들여쓰기 할 때, 공백을 두개 사용한다.
결코 탭 혹은 탭과 공백을 섞어 사용하지 마라.
코드 환경설정 창(code preference pane)에서 선택 옵션을 변경하라:

```{r, echo = FALSE}
bookdown::embed_png("screenshots/style-options.png", dpi = 220)
```

유일한 예외는 몇줄에 걸쳐 함수를 정의할 때다.
이 경우에, 두번째 줄을 함수가 시작하는 곳까지 들여쓴다:

```{r, eval = FALSE}
long_function_name <- function(a = "a long argument", 
                               b = "another argument",
                               c = "another long argument") {
  # As usual code is indented by two spaces.
}
```

### 대입(Assignment)

대입에는 `=` 대신, `<-`을 사용한다.

```{r}
# Good
x <- 5
# Bad
x = 5
```

### 주석 안내서 지침

코드에 주석을 단다.
주석 각 행은 주석 표식자(`# `)와 공백 하나로 시작한다.
주석은 무엇(what)이 아니고 이유(why)를 설명해야 한다. \index{comments}

`-` 와 `=` 으로 구성된 주석 행을 사용해서 파일을 가독성이 높은 코드 덩어리로 쪼갠다.

```{r, eval = FALSE}
# Load data ---------------------------

# Plot data ---------------------------
```

## 최상단 코드 {#r-differences}

지금까지 아마도 `source()` 명령어로 로딩되는 파일에 저장된 R 코드 즉, __스크립트(scripts)__를 작성해봣ㅇ르 것이다. 스크립트 코드와 팩키지 코드 사이에는 두가지 주된 차이가 있다:

* 스크립트는 코드가 적재될 때 실행된다. 팩키지에서 코드는 빌드될 때 실행된다.
  즉, 팩키지 코드는 대부분 함수로 이루어진 객체를 생성해야 되다는 의미다.

* 팩키지에 함수는 개발자가 상상하지 못한 상황에서 사용될 것이다.
  즉, 외부 세계와 상호작용할 수 있는 방식으로 함수는 사려깊이 개발될 필요가 있다.

다음 두절에 걸쳐 이러한 중요한 차이점을 상세히 다룬다.

### 코드 적재

`source()` 명령어로 스크립트를 적재하면, 모든 코드 라인은 실행되고 결과는 즉시 생성되어 이용가능하게 된다. 팩키지에는 차이가 있는데 이유는 두 단계로 적재되기 때문이다.
팩키지가 빌드될 때(예를 들어, CRAN에 의해), `R/` 디렉토리에 있는 코드가 실행되고 결과가 저장된다.
`library()` 혹은 `require()` 명령어로 팩키지가 적재될 때, 캐쉬된 결과가 사용자에게 생성되어 이용가능하게 된다. 만약 팩키지와 동일한 방식으로 스크립트를 적재한다면, 코드는 다음과 같을 것이다:


```{r, eval = FALSE}
# 스크립트를 신규 환경에 적재하고 저장한다.
env <- new.env(parent = emptyenv())
source("my-script.R", local = env)
save(envir = env, "my-script.Rdata")

# 또다른 R 세션에서 추후 적재
load("my-script.Rdata")
```

예를 들어, `x <- Sys.time()`을 사용해 보자.
만약 스크립트에 명령어를 넣으면, 스크립트가 `source()` 되는 시점 정보를 `x`가 알려준다.
하지만, 만약 팩키지에 동일 코드를 넣으면, `x`는 어느 시점에 _빌드_되는지 알려준다.

상기 실험결과가 갖는 의미는 팩키지 최상위 수준에서 코드를 결코 실행하지 말아야 한다: 팩키지 코드는 대부분 함수인, 객체를 생성해야만 한다. 예를 들어, `foo` 팩키지가 다음 코드를 담고 있다고 가정하자:


```{r, eval = FALSE}
library(ggplot2)

show_mtcars <- function() {
  qplot(mpg, wt, data = mtcars)
}
```

만약 누군가 다음과 같이 실행하려고 한다면:

```{r, eval = FALSE}
library(foo)
show_mtcars()
```

코드는 결코 작동하지 않는데, 이유는 ggplot2 팩키지 `qplot()` 함수를 이용할 수 없기 때문이다: 
`library(foo)` 라이브러리가 `library(gpplot2)`을 재실행하지 않기 때문이다.
팩키지 최상단 R 코드는 팩키지가 적재될 때가 아닌 빌드될 때만 실행된다.

상기 문제를 비겨가기 위해서, 다음과 같이 코드를 작성하고 싶은 유혹이 있을지도 모른다:

```{r, eval = FALSE}
show_mtcars <- function() {
  library(ggplot2)
  qplot(mpg, wt, data = mtcars)
}
```

또한, 아래에서 알 수 있듯이, 문제 소지가 다분히 있다.
대신에 `DESCRIPTION` 파일에 코드가 필요한 팩키지를 기술한다. [package dependencies](#dependencies)에서 학습할 예정이다.

### R 실행환경(landscape)

스크립트와 팩키지 사이 또다른 큰 차이점은 다른 분들이 개발한 팩키지를 사용한다는 것과 더불어 개발 당시 상상도 하지 못한 환경에서 사용한다는 것이다.
이것이 의미하는 바는 R 실제 실행환경(landscape)에 관심을 둘 필요가 있다는 것이다. 즉, 단지 활용가능한 함수나 객체 뿐만 아니라 전역 환경설정도 신경을 써야 한다.
만약, `library()` 명령어로 팩키지를 적재하거나, `options()` 명령어로 전역 옵션 선택사하을 변경하거나, `setwd()`로 작업 디렉토리를 변경했다면, R 실제 실행환경을 변경했다.
만약 함수를 실행 전과 후에 _다른_ 함수 동작이 다르다면, 실제 실행환경을 변경한 것이 된다.
실제 실행환경을 변경하는 것은 좋지 못한데 이유는 코드를 이해하는 것을 더 어렵게 만들기 때문이다.

더 나은 대안을 가지고 있기 때문에, 전역 환경변수를 바꿀 수 있는 하지만 절대 사용하지 말아야 하는 함수가 있다.

* __`library()` 혹은 `require()`를 사용하지 말라__. 검색 경로를 변경시켜서 전역 환경에서 사용가능한 함수에 영향을 준다. `DESCRIPTION` 파일을 사용해서 다음 장에 기술되는 팩키지 요구사항을 명시하는 것이 더 좋다. 이러한 접근법은 팩키지가 설치될 때, 다른 팩키지도 확실히 설치될 수 있게 확실히 하는 역할도 한다.

  
* 파일에서 코드를 적재할 때 __`source()`를 절대 사용하지 마라.__ `source()`는 코드 실행 결과를 집어 넣어서 현재 실행환경을 변경한다. 대신에, `devtools::load_all()`을 사용하면 `R/` 디렉토리에 모든 파일을 자동으로 끄집어 올린다. 데이터셋을 생성하는데 `source()`를 사용한다면, [datasets](#data)에 기술된대로 `data/`로 전환해서 대신한다.

다른 함수도 주의해서 사용될 필요가 있다. 만약 굳이 사용한다면, `on.exit()`으로 뒷정리를 깔끔히 한다:


* 만약 전역 `options()` 혹은 그래픽 `par()` 옵션을 변경한다면, 이전 값을 저장하고 완료되면 다시 초기화한다:
  
    ```{r, eval = FALSE}
    old <- options(stringsAsFactors = FALSE)
    on.exit(options(old), add = TRUE)
    ```

* 작업 디렉토리 변경하지 않는다. 만약 변경해야 한다면, 작업을 완료한 후에 확실히 원복한다:

    ```{r, eval = FALSE}
    old <- setwd(tempdir())
    on.exit(setwd(old), add = TRUE)
    ```

* 플롯 생성과 출력결과를 콘솔에 찍는 것이 또 다른 두가지 전역 R 환경에 영향을 주는 방법이 된다. 종종 이것을 회피할 수는 없다. (왜냐하면 매우 중요하기 때문이다!) 하지만, __단지__ 출력결과만 생성하는 함수에 격리시키는 것은 좋은 모범사례가 된다. 이렇게 하는 것이 다른 분들이 새로운 방식으로 작업을 변형해서 창조적 탄생을 쉽게 만든다. 예를 들어, 데이터 전처리 과정과 플롯을 그리는 과정을 별도 함수로 구분하면, 새로운 시각화 산출물을 생성하는데 다른 분들이 데이터 전처리 과정(종종 가장 어려운 부분!)을 재사용할 수 있다.

동전의 반대편은 본인과 다를지도 모르는 사용자 실행환경에 의존성을 갖지 않도록 한다.
예를 들어, `read.csv()` 같은 함수가 위험한데 이유는 `stringsAsFactors` 인자 값이 전역 옵션 `stringsAsFactors`에서 나오기 때문이다. 만약 개발자가 `TRUE` (디폴트 초기값)로 기대하지만 사용자가 `FALSE`로 설정을 변경하면, 작성한 코드는 깨질 수도 있다.


### 부작용이 __필요한__ 시점

이따금, 팩키지에 부작용이 필요하다. 가장 흔한 경우가 팩키지가 외부 시스템과 대화할 때다 --- 팩키지를 적재할 때 초기 준비작업이 필요할 수 있다. 이를 위한 두가지 특수 함수가 있다: `.onLoad()` 와 `.onAttach()`.  팩키지가 적재(load)되고 붙을(attach) 때, `.onLoad()` 와 `.onAttach()`가 호출된다. [Namespaces](#namespace)에서 둘 간에 차이를 배울 것이다. 지금은 명시적으로 달리 지정되지 않는다면, 항시 `.onLoad()`를 사용해야 한다.

`.onLoad()` 와 `.onAttach()`에 대한 흔한 사용법은 다음과 같다:

*   팩키지를 적재할 때 유용한 정보를 메시지 형태로 화면에 출력하는데 사용한다.
    사용 조건을 명확히 하거나 유용한 비법을 화면에 출력할 수도 있다.
    시작(startup) 메시지가 `.onLoad()` 대신에 `.onAttach()`가 사용될 수 있는 한 장소가 된다.
    시작 메시지를 화면에 출력하기 위해서, 항상 `message()` 말고, `packageStartupMessage()`을 사용한다. (`suppressPackageStartupMessages()`를 사용해서 선택적으로 팩키지 시작 메시지를 숨긴다).
    

    ```{r, eval = FALSE}
    .onAttach <- function(libname, pkgname) {
      packageStartupMessage("Welcome to my package")
    }
    ```
    
*   `options()` 옵션으로 팩키지에 대한 사용자 지정 옵션을 지정한다.
    다른 팩키지와 충돌을 회피하기 위해서, 팩키지 명칭과 선택 옵션을 접두어로 확실히 구분한다.
    또한 사용자가 이미 설정한 옵션을 덮어쓰지 않도록 각별히 주의힌다.
    
    `devtools`에 유용한 선택옵션을 설정하는데 저자가 사용한 코드는 다음과 같다:
    
    ```{r, eval = FALSE}
    .onLoad <- function(libname, pkgname) {
      op <- options()
      op.devtools <- list(
        devtools.path = "~/R-dev",
        devtools.install.args = "",
        devtools.name = "Your name goes here",
        devtools.desc.author = '"First Last <first.last@example.com> [aut, cre]"',
        devtools.desc.license = "What license is it under?",
        devtools.desc.suggests = NULL,
        devtools.desc = list()
      )
      toset <- !(names(op.devtools) %in% names(op))
      if(any(toset)) options(op.devtools[toset])
    
      invisible()
    }
    ```
    
    그리고 나서, `devtools` 함수는 예를 들어, `getOption("devtools.name")`을 사용해서 팩키지 저작자명을 얻고, 실용적인 디폴트 초기값이 설정되었다는 것을 확인한다.
    
*   R을 다른 프로그래밍 언어와 연결시킨다. 예를 들어, 만약 `rJava`를 사용해서 `.jar` 파일과 대화하려면, `rJava::.jpackage()`을 호출한다. `Rcpp` 모듈로 R에서 C++ 클래스를 참조 클래스로 이용가능하게 만들려면, `Rcpp::loadRcppModules()`을 호출한다.

*   `tools::vignetteEngine()`을 사용해서 소품문(Vignette)을 등록한다.

상기 예제에서 보듯이, `.onLoad()`와 `.onAttach()`은 두개 인자로 호출된다: `libname`과 `pkgname`.
하지만, 두 인자는 거의 사용되지 않는다. (`library.dynam()`을 사용해서 컴파일된 코드를 적재하던 시절부터 내려온 유산이다). 팩키지가 설치된 장소("library")와 팩키지 명칭을 부여하는 역할은 수행한다.

`.onLoad()`를 사용한다면, `.onUnload()`를 사용해서 어떤 부작용도 없도록 하는 것도 고려해본다.
관례로, `.onLoad()`와 관련 친구들은 통상 `zzz.R` 파일에 저장된다. (`.First.lib()`과 `.Last.lib()`은 모두 `.onLoad()`와 `.onUnload()`의 이전 버젼으로 더 이상 사용되지 말아야 된다.)

### S4 클래스, 제네릭, 메쏘드

또 다른 부작용 유형이 S4 클래스, 메쏘드, 제네릭 정의다.
R 팩키지가 이러한 부작용을 잡아내서 팩키지가 적재될 때 다시 돌아갈 수 있도록 한다.
하지만, 올바른 순서로 호출될 필요는 있다.
예를 들어, 메쏘드를 정의하기 전에 제네릭과 클래스를 정의해야만 된다.
그러기 위해서는 R 파일이 제네릭과 클래스를 모두 정의해야 된다.
순서는 `DESCRIPTION` 파일에 `Collate` 필드로 제어된다.
자세한 사항은 [documenting S4](#man-s4)에 기술된 사항을 참고한다.

## CRAN 주의사항 {#r-cran}

(각 장은 CRAN에 작성한 팩키지를 제출하는데 도움이 되는 꿀팁으로 마무리한다. 만약 CRAN에 제출하지 않을거면, 무시하고 다음으로 건너뛰어도 좋다!)

만약 CRAN에 팩키지를 제출하려고 한다면, `.R` 파일에 아스키 문자만 사용해야 된다.
문자열에 유니코드 문자를 포함할 수도 있지만, 유니코드 이스케이프 `"\u1234"` 형식을 사용할 필요는 있다. 이 목적을 달성하는 가장 손쉬운 방법은 `stringi::stri_escape_unicode()`을 사용하는 것이다:

```{r}
x <- "This is a bullet •"
y <- "This is a bullet \u2022"
identical(x, y)

cat(stringi::stri_escape_unicode(x))
```
