---
title: Releasing a package
layout: default
output: bookdown::html_chapter
---

# 팩키지 출시 {#release}

만약 작성한 팩키지가 R 커뮤니티에 상당한 주목을 얻고자 한다면,
CRAN에 팩키지를 제출할 필요가 있다.
CRAN에 제출하는 것은 GitHub에 개발된 팩키지를 올리는 것보다 훨씬 더 많은 작업이 필요하다.
하지만, 방대한 R 사용자는 GitHub에서 팩키지를 설치하지 않는데 이유는
CRAN이 인증 도장을 찍어주고, 설치를 쉽게 하고, 발굴성도 제공하기 때문이다.
CRAN 제출 프로세스는 당혹스러울 수 있지만, 그럴 가치가 충분히 있다.
이번 장에서는 가능하면 고통이 없도록 이 과정을 만들어 본다.

작성한 팩키지를 출시 준비하려면, 다음 단계를 따른다:

1. 버젼 번호를 고른다.
1. `R CMD check` 명령어를 실행하고 문서화한다.
1. CRAN 정책에 맞췄는지 검사한다.
1. `README.md` 와 `NEWS.md` 파일을 갱신한다.
1. CRAN에 팩키지를 제출한다.
1. 버젼 번호를 갱신해서 차기 버젼을 준비한다.
1. 신규버젼을 출시한다.


## 버젼 번호 {#release-version}

[versioning](#version)에 조언을 따른다면,
개발중인 팩키지 버젼 번호는 4개 구성요소를 갖게된다, `주번호.소번호.패치번호.개발번호(
major.minor.patch.dev)`, 여기서
`dev`는 최소 9000 이다. 번호 9000은 작위적이지만,
버젼번호와 다른 무언가 있다는 강력한 시각적 신호를 전달한다.
출시된 팩키지에는 `dev` 구성요소가 없어서, 9000 을 떼고 변경한 내역에 기반해서 버젼 번호를 선택한다.
예를 들어, 현재 버젼이 `0.8.1.9000`이면, 차기 CRAN 버젼은 `0.8.2`, `0.9.0` 혹은 `1.0.0`이 될 것인가?
다음 조언을 사용해서 결정하라:
  
  * __패치(patch)__에 대해서는 예를 들어, `0.8.2`처럼 `패치(patch)`를 증가시킨다:
    상당한 신규 기능을 추가하지 않고 버그를 수정했을 경우.
    출시후에 가능하면 빠른시간 내에 고쳐질 필요가 있는 박수갈채를 받는 버그를 발견하였다면,
    저자는 패치 출시 작업을 수행한다.
    대부분 출시는 패치 번호 0을 갖는다.
    

  * __소번호 출시(minor release)__에 대해서는 예를 들어, `0.9.0`처럼 `소번호(minor)`를 증가시킨다:
    소번호 출시는 버그 수정, 신규 기능, 이전 버젼과 호환성을 위한 변경이 포함된다.
    이것이 가장 일반적인 출시 유형이다. 엄청 많은 소번호 출시를 취하는 것은 완전히 좋다.
    두자리 (혹은 세자리) 번호도 사용할 수 있다, 예를 들어, `1.17.0`.
  
  * __대번호 출시(major release)__에 대새서는 예를 들어, `1.0.0` 처럼 `대번호(major)`를 증가시킨다:
    이전 버젼과 호환되지 않거나, 많은 사용자에게 영향을 미칠 수 있는 변경사항을 위해 최대한 유보한다.
    일반적으로 `0.b.c` 에서 `1.0.0`으로 옮겨가는 것은 
    작성한 팩키지가 안정된 API로 완벽한 기능을 갖췄음을 나타낸다.
  
    실무에서, 이전 버젼과 호화성 제공은 모 아니면 도식의 임계값이 있는 것은 아니다.
    예를 들어, 거의 사용되지 않는 코드 부분에 API와 호환되지 않는 변경을 했다면,
    대번호 변경을 받지는 못할 것 같다. 하지만, 많은 사람이 의존성을 갖는 버그를 수정했다면,
    API가 파괴되는 변화처럼 느껴질 것이다. 본인 스스로 최선의 판단을 하세요.
    
    
## 이전 버젼과 호환성 (Backward compatibility)

대번호와 소번호 버젼 간에 큰 차이는 코드가 이전 버젼과 호환이 되는지 안되느냐에 달려있다.
이러한 차이는 R 커뮤니티에서 다소 학술적인데
이유는 대부분 사용자가 팩키지를 갱신하는 방식이 
`update.packages()`를 실행해서 진행하기 때문이다. 이런 경우, 설사 대번호 버젼이 변경되어 잠재적으로 코드를 깨뜨릴 수 있음에도 불구하고, 팩키지 가장 최신 버젼으로 갱신한다.
더 많은 R 사용자가 프로젝트 기반으로 팩키지 버젼을 관리하는 [packrat](http://rstudio.github.io/packrat/)같은 도구에 친숙해지는 동안에, 버젼번호를 가지고 무엇을 하든지 상관없이,
매우 큰 이전 버젼과 호환되지 않는 변경을 할 때 주의를 기울일 필요가 있다. 


이전 버젼과 호환성의 중요성은 팩키지를 사용하는 사용자 숫자와 직접적으로 비례한다: 개발자의 시간과 팩키지 사용자 시간을 거래하는 것이다. 이전 버젼과 호환성을 더 강하게 유지하려고 하면 할수록,
신규 기능을 개발하거나 오래된 실수를 고치는 것은 더 어려워진다.
이전 버젼과 호환되는 코드는 또한 가독성도 더 떨어진다. 왜냐하면 이전 버젼으로부터 나온 기능을 지원하는데 필요한 다수 경로를 유지보수해야 되기 때문이다. 이전 버젼과 호환성에 관심을 가져야 되지만,
개발자 본인을 마비시킬 정도까지 가지는 마라.

이전 버젼과 비호환되는 변경을 할 좋은 사유도 있다 -
만약 팩키지를 사용하기 어렵게 만드는 아키텍쳐 설계 오류를 저질렀다면, 늦게라도 빨리 버그를 고치는 것이 더 낫다.
만약 이전 버젼과 비호환되는 변경을 취할 필요가 있다면,
점진적으로 작업을 실행하는 것이 최선이다.
지금 현재 위치와 향후 가려고 하는 위치 사이에 중간 버젼을 제공하고
어떤 변경이 있을지에 관한 안내도 제공하라.
무엇을 변경할지에 따라 다르겠지만,
다음 기법 중 하나를 사용해서 팩키지 사용자가 무슨 일이 일어나고 있는지 알 수 있게 정보를 제공하라:


  * 함수를 즉각 제거하지 않는다. 먼저 함수를 사라지게 만들어라(deprecate). 예를 들어, 현재 버젼이 `0.5.0` 이고,
  `fun()` 함수를 제거하고 싶다고 가정하자.
  버젼 `0.6.0` 에서, `.Deprecated()`를 사용해서 누군가 함수를 사용할 때마다 경고 메시지를 출력하게 한다:
  
    ```{r}
    # 0.1.0
    fun <- function(x, y, z) {
      .Deprecated("sum")
      x + y + z
    }
    
    fun(1, 2, 3)
    ```
    
    그리고 나서, `0.7.0` 버젼으로 올리게 되면 함수를 제거한다 
    (혹은 만약 본인이 엄격한 편이라면, `1.0.0` 버젼으로 올리게 될 때 실행한다. 왜냐하면 이전 버젼과 호환되지 않는 변경사항이기 때문이다).
    

  * 비슷하게, 만약 함수 인자를 제거한다면, 먼저 경고를 띄운다:
  
    ```{r}
    bar <- function(x, y, z) {
      if (!missing(y)) {
        warning("argument y is deprecated; please use z instead.", 
          call. = FALSE)
        z <- y
      }
    }
    
    bar(1, 2, 3)
    ```

  * 만약 사라지게할 코드가 엄청 많다면,
    도움말 함수를 추가하는 것이 도움이 될 수 있다.
    예를 들어, `ggplot2` 는 `gg_dep`를 갖고 있어서 
    버젼 번호가 얼마나 변경되었는지에 따라 자동으로 메시지,
    경고 혹은 오류를 화면에 출력한다.
  

    ```{r}
    gg_dep <- function(version, msg) {
      v <- as.package_version(version)
      cv <- packageVersion("ggplot2")
    
      # If current major number is greater than last-good major number, or if
      # current minor number is more than 1 greater than last-good minor number,
      # return an error.
      if (cv[[1,1]] > v[[1,1]]  ||  cv[[1,2]] > v[[1,2]] + 1) {
        stop(msg, " (Defunct; last used in version ", version, ")",
          call. = FALSE)
    
      # If minor number differs by one, give a warning
      } else if (cv[[1,2]] > v[[1,2]]) {
        warning(msg, " (Deprecated; last used in version ", version, ")",
          call. = FALSE)
    
      # If only subminor number is greater, provide a message
      } else if (cv[[1,3]] > v[[1,3]]) {
        message(msg, " (Deprecated; last used in version ", version, ")")
      }
    
      invisible()
    }
    ```

  * 기존 함수에 상당한 변화는 다수 버젼에 걸쳐 점진적인 변경을 포함한 계획이 요구된다. 
  변경 각각에 대해 정보가 되는 오류 메시지를 동반하는 일련의 변경을 시도하고 개발해 보라.
  
  
  * 만약 또다른 팩키지 신규 버젼의 기능을 사용한다면,
  `DESCRIPTION` 파일에 경직된 설치시점 의존성은 만들지 마라.
  (사용자가 팩키지를 갱신하게 강제해서 다른 코드를 망가뜨릴 수 있다).
  대신에 실행시간 버젼에 대한 검사를 한다:
    
    ```{r, eval = FALSE}
    if (packageVersion("ggplot2") < "1.0.0") {
      stop("ggplot2 >= 1.0.0 needed for this function.", call. = FALSE)
    }
    ```
    
    만약 팩키지 의존성 중 하나에 변경사항에 대응한다면 이렇게 하는 것도 유용할 수 있다 - 변경 전과 후에 모두 동작하는 버젼을 갖출 수 있다. 심지어 다른 팩키지 이전에도, CRAN에 아무때고 팩키지를 제출할 수 있게끔 한다. 이렇게 작업하면 일부 `R CMD check` 유의사항을 생성할 수도 있다. 예를 들어:
    
    ```{r, eval = FALSE}
    if (packageVersion("foo" > "1.0.0")) {
      foo::baz()
    } else {
      foo::bar()
    }
    ```
    
    만약 `baz` 함수가 foo 버젼 1.0.0 에 존재하지 않는다면,
    foo 네임스페이스에 해당 함수가 존재하지 않는다는 유의사항이 발생된다. 
    CRAN에 제출할 때 버젼사이 차이나는 사항에 대해 작업하고 있다고만 설명한다.
    
## 제출 프로세스 {#release-check}

수작업으로 작성한 팩키지를 CRAN에 제출하기 위해서,
팩키지 번들을 생성하고 나서 <http://cran.r-project.org/submit.html> 웹사이트에 지켰던 프로세스를 기술하는 주석과 함께 업로드한다.
이번절에서 표준 구조를 제공함으로써 가능하면 쉽게 제출하는 방법을 공개한다. 추후에 [submission](#release-submission)에서 
`devtools::release()`를 사용해서 실제 팩키지를 제출하는 방법을 볼 것이다.

CRAN에 제출할 때, CRAN이 자원봉사자로 구성되어 있다는 것을 기억하라.
구성원 모두 다른 정규 직업을 가지고 있다. 전형적인 한주는 100개가 넘는 팩키지 제출건수가 있고 단지 자원봉사자 3명만이 이들 모두를 처리한다.
자원봉사자를 위해서 더 적은 일을 던진다면, 좀더 즐거운 팩키지 제출을 경험할 듯 하다.  

`cran-comments.md`로 불리는 파일에 제출 주석(comment)을 저장하는 것을 저자는 추천한다. `cran-comments.md` 파일은 Git에 등록되어야만 하고 (그래서 시간에 따라 추적할 수 있다), `.Rbuildignore` 목록에 올라가야 된다 (그래서 팩키지에는 포함되지 않게 된다).
`R 확장 작성`에서 추천하듯이, 마크다운 사용을 저자도 추천한다. 왜냐하면, 일반 텍스트를 보기 좋게 배치하는 표준 방식을 제공하기 때문이다. 하지만, 내용물이 또다른 형식으로 절대 렌더링되지 않기 때문에, 너무 특정 형식에 구속된다는 걱정을 할 필요는 없다.
`httr` 최신 버젼으로부터 나온 `cran-comments.md` 파일이 다음에 나와 있다:

```md
## Test environments
* local OS X install, R 3.1.2
* ubuntu 12.04 (on travis-ci), R 3.1.2
* win-builder (devel and release)

## R CMD check results
There were no ERRORs or WARNINGs. 

There was 1 NOTE:

* checking dependencies in R code ... NOTE
  Namespace in Imports field not imported from: 'R6'

  R6 is a build-time dependency.

## Downstream dependencies
I have also run R CMD check on downstream dependencies of httr 
(https://github.com/wch/checkresults/blob/master/httr/r-release). 
All packages that I could install passed except:

* Ecoengine: this appears to be a failure related to config on 
  that machine. I couldn't reproduce it locally, and it doesn't 
  seem to be related to changes in httr (the same problem exists 
  with httr 0.4).
```

상기 배치는 훑어 보기 쉽고, CRAN 유지보수담당자가 보는 `R CMD check` 명령어 실행결과와 매칭되기 쉽게 설계되어 있다.
제출 파일에는 다음 세 구역이 포함된다:


1.  테스트 환경(Test environments): 팩키지를 검사한 환경정보를 기술한다. 저자는 항상 세가지 플랫폼에서 검사한다:
    저자 로컬 컴퓨터 맥 OS, 트래비스 우분투 ([travis-ci](#travis)), 윈도우(win-builder).

   
1.  검사 결과: 저자는 항상 오류나 경고가 없다고 말한다.
    유의(NOTE)사항은 글머리표로 작성한다.
    각 유의사항에 대해서, `R CMD check`로부터 나온 메시지와
    저자 생각에 왜 OK인지에 대한 간략한 기술을 포함한다.
    만약 유의사항이 없다면, 저자는 항상 "오류, 경고, 유의사항이 없다(There were no ERRORs, WARNINGs or NOTEs)"고 말한다.

1.  하류 의존성(Downstream dependencies): 하류 의존성이 있다면,
    각 팩키지에 대해 `R CMD check`을 실행하고 결과를 요약한다.
    만약 하류 의존성이 전혀 없다면, 이 구역을 그대로 두지만 다음과 같이 언급한다:
    "이 팩키지에 대한 하류 의존성은 현재 전혀 없다(There are currently no downstream dependencies for this package)".
    
상기 내용은 아래에 좀더 자세히 기술된다.

### 테스트 환경 {#release-test-env}

작성한 팩키지를 검사할 때, 현재 R 개발 버젼에 맞춰 확실히 통과하고 최소 플랫폼 2개에서는 돌아가야 된다.
`R CMD check`는 지속적으로 진화하고 있어서 가장 최신 개발 버젼, __R-devel__을 가지고 작성한 팩키지를 검사하는 것이 좋다.
R-devel을 본인이 개발에 사용하는 로컬 컴퓨터에 설치한다:

* 맥(Mac): <http://r.research.att.com> 웹사이트에서 설치한다.

* 윈도우(Windows): <http://cran.r-project.org/bin/windows/base/rdevel.html> 웹사이트에서 설치한다.

* 리눅스(Linux): 소스코드를 가지고 빌드하거나 더 좋은 방법은 도커 컨테이너를 학습하고 
  <https://github.com/rocker-org/rocker> 웹사이트에서 R-devel 컨테이너를 실행한다.

다수 R 버젼을 관리하는 하는 것은 고생스럽다. 특히, 모든 팩키지를 재설치해야 되기 때문이다.
대신에, `devtools::build_win()`을 사용해서 CRAN 서버에서 `R CMD check` 명령어를 실행할 수 있다.
이렇게 하면 팩키지를 빌드하고, 빌드 결과를 CRAN 윈-빌드(win-builder)에 제출한다.
제출한 뒤 10-20분 뒤면, 검사결과를 알려주는 전자우편을 받게 된다.

CRAN은 다수 플랫폼을 운영한다: 윈도우, 맥 OS X, 리눅스, 솔라리스. 모든 플랫폼에 `R CMD check` 명령어를 실행할 필요는 없지만,
최소 두개 플랫폼에서 검사를 진행하는 것은 정말 좋다.
이 과정을 통해서 특정 플랫폼에 대한 특이한 점을 갖는 코드를 찾아낼 가능성을 높일 수 있다.
만약 리눅스나 맥을 사용하고 있다면, 윈도우 플랫폼에서 검사는 `devtools::build_win()`을 사용한다.
만약 윈도우를 사용한다면, [continuous integration with Travis](#travis) 기술된 트래비스를 사용해서 리눅스 플랫폼에서 검사를 진행한다.

본인 컴퓨터에서는 동작하나 그 밖의 환경에서 실패하는 코드를 디버깅하는 것은 고생스럽다.
만약 그러한 일이 본인에게 발생한다면, 가상화 도구를 사용해서 로컬 컴퓨터에 또다른 운영체제에서 개발을 진행하거나,
문제 해결을 도와줄 수 있는 친구를 찾아본다. 팩키지를 제출하고 CRAN이 문제를 해결해 줄 것이라는 기대는 하지마라.


### 검사 결과 {#release-check}

`R CMD check` 사용방법과 왜 중요한지에 관해서 [automated checking](#check)에서 이미 학습했다.
`R CMD check` 명령어를 로컬에서 실행하는 것과 비교해서, CRAN 제출용으로 실행할 때 몇가지 중요한 차이점이 있다:


  * `ERROR` 와 `WARNING` 모두를 고쳐야만 된다. 단 하나의 오류나 경고를 갖는 팩키지는 CRAN에서 승인되지 않는다.
  
  * 가능하면 많은 주의(`NOTE`)사항을 제거하라. 주의사항마다 사람의 관리와 감독이 필요한데, 사람 자체는 매우 귀중한 재원이다.
    중요하지 않아 보이는 주의사항이 있다면, 괜찮다고 CRAN을 설득하기 보다 주의사항을 고치는 
    것((버그 수정이 일부 코딩일지라도))이 거의 항상 더 쉽다. 개별 문제점을 고치는 방법에 대한
    자세한 사항은 [check descriptions](#check-checks)을 참조한다.

    만약 어떠한 주의(`NOTE`)사항도 없다면, 제출된 팩키지는 추가적인 사람 검사가 필요한 것으로 표시될 것 같지는 않다.
    팩키지 개발자나 CRAN 모두에게 시간이 소모되는 것이기 때문에 가능하면 최대한 회피하도록 한다.
  
  * 만약 주의사항을 제거할 수 없다면, 
    `cran-comments.md` 파일에 문서화해서 제출자가 생각하기에 왜 그럴 수밖에 없는지 기술한다.
    작성한 주석은 훑고 지나가기 쉬워야 하고, `R CMD check`와 쉽게 매칭되어야 한다.
    CRAN 유지보수담당자에게 설사 반복되더라도 한 장소에 필요한 모든 정보를 제공한다.
  

    유의사항: 팩키지를 처음 제출할 때, 항상 한개 유의(`NOTE`)사항을 둔다.
    이것이 CRAN 유지보수담당자로 하여금 신규 제출이고 추가검사 일부가 필요하다는 것을 환기시킨다.
    제출자는 유의사항을 제거할 수는 없다. 그래서 `cran-comments.md` 파일에
    `첫번째 제출입니다(this is the first submission)` 문장을 넣는다.
    

### 역 의존성(Reverse dependencies) {#release-deps}

마지막으로, 만약 기존 팩키지에 신규 버젼을 출시하려면,
하류 의존성(downstream dependencies)이 동작을 잘 하다는 것을 
검사하는 것은 개발자 책임이다 (즉, `Depends`, `Imports`, `Suggests` 혹은 `LinkingTo` 필드에 등재된 모든 팩키지). 
이 작업에 도움을 주기 위해서, `devtools` 팩키지는 `devtools::revdep_check()` 기능을 제공한다. 
이 함수는 다음 기능을 수행한다:


1. 임시 라이브러리를 설정해서 설치한 어떤 기존 팩키지에 손상가지 않도록 한다.

1. 하류 의존성과 관련된 모든 의존성을 설치한다.

1. 각 팩키지마다 `R CMD check` 명령어를 실행한다.

1. 단일 파일에 결과를 요약정리한다.

`use_revdep()` 명령어를 실행해서 유용한 템플릿으로 작성한 팩키지를 설정한다.

만약 어떤 패키지가 `R CMD check` 명령에 실패했다면,
작성한 팩키지를 CRAN에 제출하기 전에 문제를 고치도록 적어도 2주 팩키지 저자에게 시간을 주어야 한다
(`revdep_maintainers()` 명령어로 모든 유지보수담당자 전자우편 주소를 쉽게 얻을 수 있다).
2주가 지난 후에 검사를 다시 실행하고, `cran-comments.md` 파일에 잔존 실패 정보를 목록에 올린다.
패키지마다 짧을 설명을 동봉해서 `R CMD check`에 거짓양성이 있거나(즉, 로컬 컴퓨터에 
의존성을 설치할 없다) API에 (유지보수담당자가 아직 버그를 수정하지 않은) 적법한 변경인지를 CRAN에 알려준다.

CRAN에 본인의 출시 프로세스 정보를 전달한다: "저자는 2주전에 이러한 문제를 모든 하류 팩키지 유지보수담당자에게 알렸다".
다음에 `dplyr` 최신 출시 사례가 나와 있다:

```
Important reverse dependency check notes (full details at 
https://github.com/wch/checkresults/tree/master/dplyr/r-release);

* COPASutils, freqweights, qdap, simPH: fail for various reasons. All package 
  authors were informed of the upcoming release and shown R CMD check issues 
  over two weeks ago.

* ggvis: You'll be receiving a submission that fixes these issues very shortly
  from Winston.

* repra, rPref: uses a deprecated function.
```

## CRAN 정책 {#cran-policies}

`R CMD check` 명령어로 제공되는 자동검사 뿐만 아니라,
수작업 검사해야 되는 CRAN 정책은 많다 [CRAN policies](http://cran.r-project.org/web/packages/policies.html).
CRAN 유지보수담당자는 일반적으로 팩키지 첫 제출시에 매우 철저히 검사한다.

다음에 가장 흔한 문제를 저자가 요약했다:

* 유지보수담당자 전자우편주소가 안정적 것이 매우 중요하다. 왜냐하면,
  CRAN이 팩키지 개발자와 연락하고, 문제가 있다면 협의할 수 있는 유일한 방법이기 때문이다.
  유지보수담당자가 팩키지 개발자와 연락되지 않으면, CRAN으로부터 제출된 팩키지를 제거한다.
  그래서 스팸으로 필터링되지 않고, 한동안 이용가능한 전자우편인지 확실히 한다.

*  `DESCRIPTION` 파일에 저작권자를 확실히 알아보게 해야 된다:
  만약 외부 소스코드가 포함되어 있다면, 라이선스 호환성을 확실히 해놔야 된다.
  좀더 자세한 사항은 [license](#license) 와 [`src/` licensing](#src-licensing)을 참조한다.

* 작성한 팩키지가 다수 플랫폼에 동작하도록 "가능한 모든 합리적인 노력"을 취해야만 된다.
  최소한 두 플랫폼에서 동작하지 않는 팩키지는 보통 고려대상이 안된다.

* 명시적인 사용자 허락없이는 외부 변경을 하지마라.
  파일 시스템에 쓰거나, 선택옵션을 변경하거나, 팩키지를 설치하거나, R을 끝내거나, 인터넷으로 정보를 전송하거나,
  외부 소프트웨어를 열거나 하지 마라.

* 너무 자주 팩키지 업데이트를 제출하지 마라. 정책에 따르면 많아야 1-2 달에 신규 버젼 한개를 추천한다.

CRAN 정책에 변경사항이 있을 때마다 트윗하는 [CRAN 정책 청취(CRAN Policy Watch)](https://twitter.com/CRANPolicyWatch) 트위터 계정 팔로잉을 저자는 추천한다. GitHub 저장소도 살펴볼 수 있다: <https://github.com/eddelbuettel/crp/commits/master/texi>.

## 중요한 파일 {#important-files}

이제 CRAN에 제출할 준비가 된 팩키지가 하나 생겼다.
하지만, 팩키지를 제출하기 전에, 갱신해야 되는 중요한 파일이 두개 있다:
팩키지가 무엇을 수행하는지 기술하는 `README.md` 파일, 이전 버젼에서 무엇이 변경되었는지 기술하는 `NEWS.md` 파일.
저자는 파일을 마크다운으로 기술하는 것을 추천하는데 이유는
가독성이 좋고 일반 텍스트(즉, 전자우편)과 HTML(즉, GitHub, 블로그 포스트) 형식으로 유용하게 사용될 수 있기 때문이다.
두 파일에 GitHub 마크다운(<https://help.github.com/articles/GitHub-flavored-Markdown/>)을 사용하는 것을 저자는 추천한다.

### README.md {#readme}

`README.md` 파일 목적은 작성한 팩키지에 관한 다음 질문에 대답하는 것이다:

* 왜 팩키지를 사용해야 하는가?
* 팩키지를 어떻게 사용하는가?
* 팩키지를 어떻게 얻을 수 있는가?

GitHub에서 `README.md` 파일은 HTML로 렌더링되어 저장소 홈페이지 첫 화면에 출력된다.

저자는 다음과 같이 `README` 파일을 구조화한다:

1.  높은 수준에서 팩키지 목적을 기술하는 문단.

1.  간단한 문제를 해결하는데 팩키지를 어떻게 사용하는지 보여주는 예제.

1. 설치 안내, 복사해서 R에 붙여넣을 수 있는 코드를 제공한다.

1. 팩키지 주요 구성요소를 기술하는 개요. 
   좀 복잡한 팩키지에 대해서, 더 구체적인 정보를 위해 소품문을 지정하여 안내한다.
   
### README.Rmd {#readme-rmd}

`README`에 예제를 포함하려면 (좋은 생각!), R 마크다운으로 생성하고 싶을 것이다.
가장 쉽게 시작하는 방법은 `devtools::use_readme_rmd()`을 사용한다.
명령어를 실행하면 `README.Rmd` 템플릿을 생성하고 `.Rbuildignore` 파일에 추가한다.
템플릿은 다음과 같이 생겼다:


```
---
output:
  md_document:
    variant: markdown_github
---

<!-- README.md is generated from README.Rmd. Please edit that file -->

```{r, echo = FALSE}
knitr::opts_chunk$set(
  collapse = TRUE,
  comment = "#>",
  fig.path = "README-"
)
```
```

상기 파일은:


* GitHub 마크다운을 출력한다.

* `README.md` 파일에 주석을 추가해서 `README.md` 파일이 아니라 `README.Rmd` 파일을 편집하도록 상기 시켜준다.

* knitr 선택옵션을 설정한다.

* 이미지를 `README-chunkname.png` (자동으로 `.Rbuildignore` 파일에서 무시됨) 파일에 저장하는 것을 포함해서, 
  knitr 추천 선택옵션을 설정한다.

매번 변경할 때마다, `README.Rmd` 파일을 다시 엮는(re-knit) 것을 기억할 필요가 있다.
만약 Git을 사용하면, 자동으로 `use_readme_rmd()` 명령어가 다음 "pre-commit" 훅을 추가한다:

```bash
#!/bin/bash
if [[ README.Rmd -nt README.md ]]; then
  echo "README.md is out of date; please re-knit README.Rmd"
  exit 1
fi 
```

이것을 통해서 `README.md` 파일이 `README.Rmd` 파일보다 더 최근 시점이 아니라면 
`git commit` 명령을 성공시키지 못하게 한다.
만약 거짓양성 반응이 나오면, `git commit --no-verify`으로 검사를 무시할 수 있다.
Git 커밋 훅은 저장소에 저장되지 않는다는 점에 유의한다.
그래서 저장소를 복제할 때마다, 다시 설정하려면 `devtools::use_readme_rmd()` 명령어를 실행할 필요가 있다.

### NEWS.md {#news}

`README.md` 파일은 신규 사용자를 목적으로 한다.
`NEWS.md` 파일은 기존 사용자를 목적으로 한다:
출시때마다 모든 API 변경사항을 목록으로 공개해야 된다.
팩키지 뉴스를 위해서 사용할 수 있는 형식이 몇가지 있지만,
저자는 `NEWS.md`를 추천한다.
CRAN에서 지원되지는 않지만(`devtools::use_build_ignore("NEWS.md")` 명령어를 실행할 필요가 있다),
GitHub에서 잘 지원되고 다른 형식으로 용도변경하기 쉽다.

`NEWS.md` 파일을 다음과 같이 구조화한다:


* 각 버젼에 대해서 최상위 제목을 사용하라: 즉, `# mypackage 1.0`.
  가장 최신 버젼이 상단에 위치해야 된다.

* 각 변경사항은 글머리표에 포함되어야 된다.
  만약 변경사항이 많다면, `## 주요 변경`, `## 버그 수정` 등등 
  부제목을 사용해서 쪼갤 수 있다.
  필요하면 절로 다시 구조조정하지만, 팩키지를 출시하기 전까지 저자는 대체로 단순한 목록을 고수한다.
  미리 정확하게 부제목으로 어떤 절이 필요할지 알기는 어렵다.

* GitHub에 항목이 이슈와 관련되면, 괄호안에 이슈 번호를 포함하라, 예를 들면, `(#10)`.
  만약 항목이 풀 요청과 관련되면, 풀 요청번호와 저자를 포함하라, 예를 들어, `(#101, @hadley)`.
  이렇게 하면 GitHub에 관련된 이슈를 탐색하기가 쉽게 된다.

`NEWS.md` 파일과 관련된 주된 도전사항은 변경사항을 만들어 갈 때, 변경사항을 반영하는 습관을 들이는 것이다.

## 출시(Release) {#release-submission}

이제 CRAN에 준비한 팩키지를 제출할 준비가 끝났다.
제출하는 가장 쉬운 방법은 `devtools::release()` 명령어를 실행하는 것이다.
이 명령어를 실행하면:

* 팩키지를 빌드하고 마지막으로 `R CMD check` 명령어를 실행한다.

* 가장 일반적인 모범사례를 지켰는지 확인하는 몇가지 예/아니오 질문을 한다.

* 팩키지에 내보내기 안되는 `release_questions()` 함수를 포함해서 검사 과정에 본인만의 질문을 추가할 수 있게 한다.
  이렇게 하면 질문하는 문자 벡터가 반환된다. 예를 들어, httr에는 다음 질문이 포함된다:
  
    ```{r}
    release_questions <- function() {
      c(
        "Have you run all the OAuth demos?",
        "Is inst/cacert.pem up to date?"
      )
    }
    ```
    
    자동화 되지 않는 수작업을 상기시키는데 유용하다.
  
* 팩키지 번들을 `cran-comments.md` 파일을 포함해서 [CRAN 제출 양식(CRAN submission form)](http://cran.r-project.org/submit.html)에 업로드한다.

몇분 안에, 제출된 것을 고지하고 승인을 요청(유지보수담당자 전자우편이 맞는지 확인한다)하는 전자우편을 받게된다.
다음에 CRAN 유지보수담당자가 검사를 자체 실행하고 결과를 알려준다.
보통 24시간 정도 소요되지만, 경우에 따라서는 5일까지 소요될 수 있다.

### 실패한 경우

만약 작성한 팩키지가 `R CMD check` 검사를 통과하지 못하거나,
CRAN 정책을 위반했다면, CRAN 유지관리담당자가 전자우편을 보내서 문제점을 기술해준다.
실패는 당황스럽고 피드백은 퉁명스럽고 명백하게 모욕적으로 느껴질 수도 있다.
CRAN 유지관리담당자에 따져보는 것은 본인과 담당자 시간 모두 낭비가 될 수 있다.
대신에:


* 숨을 깊이 들이 마셔라. 거부된 CRAN 팩키지로 세상이 끝난 것은 아니다.
  누구에게나 일어나다. 심지어 R 코어 회원도 동일한 프로세스를 겪고,
  CRAN이 특별히 더 친절한 것은 아니다.
  저자도 CRAN으로부터 거부된 팩키지가 많다.
  너무 많은 기존 팩키지가 작은 문제를 갖고 있어서 2주 동안 CRAN에 제출하는 것이 금지되기도 경험을 저자는 갖고 있다.


* 만약 응답이 너무 짜증난다면, 대응하기 전에 몇일간 안정화 시간을 보내라.
  어떤 인신공격도 무시하고 단지 기술적인 이슈에만 대응하려고 노력하라.


* 만약 devtools 문제 때문에 CRAN 유지관리담당자가 여러분을 짜증나게 했다면,
  매우 유감이다. 주소와 함께 메시지를 저자에게 알려주면,
  저자가 직접 자필로 쓴 사과 엽서를 보내줄 것이다.


매우 강하게 토론할 가치가 있다고 느껴지지 않는다면, 전자우편으로 응답하지 마라. 
대신에:



  * 식별된 문제를 고치고 추천된 변경사항을 반영하라.
    `devtools::check()`을 재실행해서 어떤 신규 문제도 도입되지 않음을 확실히 한다.
  

  * `cran-comments.md` 파일 상단에 "재제출(Resubmission)" 절을 추가하라.
    이를 통해서 팩키지가 다시 재출된 사실과 변경한 목록을 명확하게 알아보게 한다.
    

    ```md
    ## Resubmission
    This is a resubmission. In this version I have:
    
    * Converted the DESCRIPTION title to title case.
    
    * More clearly identified the copyright holders in the DESCRIPTION
      and LICENSE files.
    ```
  
  * 만약 필요하다면, 검사결과와 하류 의존성 부분을 갱신하라.
  
  * `devtools::submit_cran()`을 실행해서 재차 모든 `release()` 질문에 대한 작업 없이
    팩키지를 다시 재출한다.

### 바이너리 빌드

팩키지가 CRAN에 승인된 후에, 팩키지는 각 플랫폼에 맞게 빌드된다.
이 과정에서 오류가 드러날 수도 있다.
모든 팩키지에 대한 모든 검사가 실행될 때까지 48시간을 기다려라.
그리고 나서, 팩키지 검사결과(check results package)로 들어간다.


```{r, echo = FALSE}
bookdown::embed_png("screenshots/cran-checks.png", dpi = 220)
```

문제를 고치는 패치 출시를 준비하고, 상기 기술된 동일한 과정을 사용해서 제출한다.


## 차기 버젼 준비 {#post-release}

팩키지가 CRAN에 승인되면 즉시 수행해야 할 몇가지 기술적인 작업이 남아 있다:


* GitHub을 사용한다면, 저장소 출시 페이지(release page)로 간다.
  태그 버젼 `v1.2.3`(예를 들어, "v" 다음에 팩키지 버젼 번호)를 갖는 신규 출시(new release)를 생성하라 
  관련된 `NEWS.md` 부분 내용을 복사해서 출시 노트(release note)에 붙여넣는다.
  
* 만약 Git을 사용한다면, 하지만 GitHub은 사용하지 않으면, 출시정보를 `git tag -a v1.2.3`으로 태그하라.

* DESCRIPTION 파일 `Version` 필드에 `.9000` 접미사를 붙여서 개발버젼임을 나타낸다.
  `NEWS.md` 파일에 새 제목을 생성하고 변경사항을 커밋한다.

## 팩키지 홍보 {#promotion}

이제 재밌는 부분을 준비한다: 팩키지를 홍보.
이것이 정말 중요하다. 만약 팩키지 존재를 알지 못하면, 여러분이 개발한 도움이 되는 신규 팩키지를 누구도 사용하지 못한다.

출시 발표문을 작성하면서 시작한다.
R 마크다운 문서로 작성해서 간략하게 팩키지가 무엇을 수행하고(그래서 전에 사용하지 못한 사람이 왜 관심을 가져야 되는지 이해할 수 있다),
이번 버젼에 새로운 것이 무엇인지 기술한다.
`NEWS.md` 파일 내용으로 시작하지만 변형할 필요가 있다.
`NEWS.md` 파일 목적은 포괄성에 있다; 출시 발표 목적은 가장 중요한 변경사항을 부각시키는데 있다.
발표문 말미에 링크를 전체 출시 노트에 걸어서 사람들이 변경사항 모두를 볼 수 있게한다.
가능하면, 신규 기능에 대한 예제를 보여주는 것을 추천한다: 동작하는 것을 볼 수 있게 되면
신규 기능에 대한 혜택을 이해하기가 훨씬 더 쉬워진다.

출시 발표문을 게시할 수 있는 장소가 몇군데 있다:


* 만약 블로그를 갖고 있다면, 그곳에 게시하라. 
  저자는 [RStudio blog](http://blog.rstudio.org/author/hadleywickham/)에 모든 팩키지 출시 발표를 게시한다.

* 만약 트위터를 사용한다면, #rstats 해쉬태그로 관련사항을 트윗하라.

* [r-packages 메일링 리스트(mailing list)](https://stat.ethz.ch/mailman/listinfo/r-packages)에 관련사항을 보내라.
  메일링 리스트에 전송된 메시지는 자동으로 R-help 메일링 리스트에 전달된다.

# 축하합니다!

CRAN에 첫번째 팩키지를 방금 출시했고 더불어 책을 끝까지 읽었네요!

