---
title: "Vignettes: long-form documentation"
layout: default
output: bookdown::html_chapter
---

# 소품문(Vignettes): 장문 문서 {#vignettes}

팩키지에 대한 장문 안내서가 소품문(Vignettes)이다.
함수 명칭을 알기만 한다면 함수 문서(Function Documentation)가 훌륭하지만,
명칭을 알지 못한다면 쓸모 없다.
소품문은 논문이나 책 장(chapter)과 같다: 작성된 팩키지로 해결하려는 문제를 기술하고 나서, 독자에게 문제해결하는 방법을 보여준다.
소품문은 함수를 유용한 범주로 나눠야 하고, 문제 해결을 위해서 다수 함수를 조직화하는 방법을 시연해야 한다. 소품문을 또한 팩키지 세부사항을 설명하는데 유용하게 활용할 수도 있다. 예를 들어, 복잡한 통계 알고리즘을 구현했다면 소품문에 상세한 전체 내용을 기술할 수도 있다. 그렇게 함으로써 팩키지 사용자가 내부적으로 동작되는 구조를 이해할 수 있고, 알고리즘이 올바르게 구현됐다는 확신을 줄 수 있다.

현존하는 많은 팩키지에는 소품문이 있다.
`browseVignettes()` 명령어로 설치된 모든 소품문을 볼 수 있다.
특정 팩키지 소품문을 보려고 한다면, 인자로 팩키지 명칭을 `browseVignettes("packagename")`와 같이 넣는다.
각 소품문은 세가지를 제공한다: 원 소스파일, 읽기 가능한 HTML 페이지 혹은 PDF, R 코드 파일.
`vignette(x)` 명령어로 특정 소품문을 읽을 수 있으며, `edit(vignette(x))` 명령어로 코드를 볼 수도 있다.
설치되지 않은 팩키지에 대한 소품문을 보려면, 예를 들어, <http://cran.r-project.org/web/packages/dplyr> 처럼 CRAN 페이지를 살펴본다.

R 3.0.0 이전에는 소품문을 생성하는 유일한 방법이 `Sweave`였다.
LaTeX만이 `Sweave`와 동작되는데 LaTeX은 배우기 힘들고, 컴파일할 때 느려서 나름 도전적이였다.
이제는 어떤 팩키지도 소품문 __엔진__(입력 파일을 HTML 혹은 PDF 소품문으로 바꾸는 표준 인터페이스)을 제공할 수 있다.
이번 장에서, [knitr](http://yihui.name/knitr/)이 제공하는 R 마크다운(markdown) 소품문 엔진을 사용한다.
저자는 [knitr](http://yihui.name/knitr/) 엔진을 추천하는데 이유가 다음과 같다:

* 일반 텍스트 서식 시스템인 마크다운으로 작성한다. 마크다운은 LaTeX과 비교하여 제한된 기능을 갖지만, 
  오히려 좋을 수 있는 것은 콘텐츠 내용에 집중하게 만들기 때문이다.

* 마크다운은 텍스트, 코드, 결과(텍스트와 시각 정보)를 뒤섞을 수 있다.

* [rmarkdown 팩키지](http://rmarkdown.rstudio.com/)를 사용해서 삶이 단순해진다. 
  rmarkdown 팩키지 역할은 마크다운과 `knitr`를 조정해서 [pandoc](http://johnmacfarlane.net/pandoc)을 사용하고, 
  유용한 많은 템플릿을 제공해서 마크다운을 HTML로 변환한다.
  
`Sweave`에서 R 마크다운 전환은 소품문 작성에 지대한 영향을 주었다.
이전에, 소품문 작성은 고생스럽고 느려서 거의 작업하지 않았다.
이제는, 저자가 작성한 팩키지 핵심부분이 소품문이다.
복잡한 주제를 설명하거나 문제 해결을 여러 단계로 보여줄 때마다 소품문을 사용한다.


현재, R 마크다운을 활용하는 가장 쉬운 방법이 [RStudio](http://www.rstudio.com/products/rstudio/download/preview/)다.
RStudio가 자동으로 필요한 모든 전제조건을 설치한다. 만약 RStudio를 사용하지 않는다면, 다음이 필요하다:

1. `install.packages("rmarkdown")` 명령어로 `rmarkdown` 팩키지를 설치한다.

1. [pandoc을 설치한다.](http://johnmacfarlane.net/pandoc/installing.html)


## 소품문(Vignette) 작업흐름(workflow) {#vignette-workflow}

첫번째 소품문을 생성하려면, 다음을 실행한다:

```{r, eval = FALSE}
devtools::use_vignette("my-vignette")
```

상기 명령어는 다음을 수행한다:


1.  `vignettes/` 디렉토리를 생성한다.

1. `DESCRIPTION` 필요한 의존성을 추가한다. (즉, `knitr`을 `Suggests`와 `VignetteBuilder` 필드에 추가한다).

1. `vignettes/my-vignette.Rmd` 파일에 소품문(vignette) 초안을 작성한다.

R 마크다운 파일의 중요한 부분을 상기시키도록 소품문 초안을 설계했다.
신규 소품문을 작성할 때, 유용한 참고서로서 역할을 한다.

소품문 초안이 생성되면, 작업흐름은 단순하다:

1.  소품문을 변경한다.

2.  소품문을 생성(knit)하고 출력결과를 사전 확인하는데, Ctrl/Cmd + Shift + K 를 누른다. 
    (혹은 `r bookdown::embed_png("screenshots/knit.png", dpi = 220)`을 클릭한다.)

R 마크다운 소품문에 세가지 중요한 구성요소가 있다:

* 초기 메타데이터(metadata) 블록.
* 텍스트 서식을 입히는 마크다운(markdown).
* 텍스트, 코드, 결과를 뒤섞는 `knitr`.

다음 절에 각각을 상세히 기술한다.

## 메타데이터 (Metadata) {#vignette-metadata}

소품문 처음 몇 줄에 중요한 메타데이터가 담겨있다.
디폴트 기본설정 템플릿에은 다음 정보가 담겨있다.

    ---
    title: "Vignette Title"
    author: "Vignette Author"
    date: "`r Sys.Date()`"
    output: rmarkdown::html_vignette
    vignette: >
      %\VignetteIndexEntry{Vignette Title}
      %\VignetteEngine{knitr::rmarkdown}
      \usepackage[utf8]{inputenc}
    ---

사람과 컴퓨터 모두 읽기 가능한 포맷(format)인 [yaml](http://www.yaml.org/)로 메타데이터가 작성된다.
기본 구문은 `DESCRIPTION` 파일과 매우 유사하다. 즉, 필드명칭, 콜론, 그리고 필드값으로 각 행이 구성된다.
여기서 사용하는 YAML 특수 기능이 `>`이다.
텍스트 다음 행이 일반 텍스트로 어떤 특별한 YAML 기능도 사용하지 말아야 된다는 것을 나타낸다.

필드 상세 내용은 다음과 같다:


* 제목, 저자, 날짜(Title, author, date): 이곳에 소품문 제목, 저자, 날짜 정보를 작성한다.
  (만약 페이지 상단에 제목 블록을 원한지 않는다면 삭제할 수 있다) 본인 스스로 상기 정보를 채우고 싶을 것이다.
  날짜 정보는 기본 디폴트값으로 채워진다: 오늘 날짜를 삽입하는데 (아래 설명할) `knitr` 특수 구문을 사용한다.
  
* 출력: `rmarkdown`에 어떤 출력 서식자(formatter)를 사용할지 전달한다. 
  유용한 정규 보고장표(html, pdf, slideshows, ...)에 유용한 많은 선택 옵션이 있다.
  하지만, 팩키지 내부에서 잘 동작하도록 전문적으로 설계된 `rmarkdown::html_vignette`이 있다.
  더 자세한 사항은 `?rmarkdown::html_vignette`을 참조한다.

* 소품문(Vignette): 소품문에는 R에서 필요로하는 특수 메타데이터 블록이 담겨있다.
  여기서, LaTeX 소품문이 남긴 유산을 볼 수 있다: 메타데이터가 LaTeX 명령어처럼 생겼다.
  소품문 색인에 나타내려면,   `\VignetteIndexEntry`를 변형해서 소품문 색인 제목으로 넘겨준다.
  R에 작업을 넘겨 `knitr`을 사용해서 파일을 처리하고, 
  파일은 UTF-8(소품문 작성세 사용해야 되는 유일한 인코딩)으로 인코딩된다.
  

## 마크다운(Markdown) {#markdown}

R 마크다운(Markdown) 소품문은 경량 마크업 언어인, 마크다운으로 작성된다.
마크다운 저자 존 그루버(John Gruber)가 마크다운 철학과 목표를 다음과 같이 요약정리했다:

> 마크다운 개발 의도는 가능하면 읽고, 쓰기 쉽도록 하는데 있다.
> 
> 하지만, 다른 무엇보다 가독성을 강조한다.
> 마크다운 서식 문서는 태그나 서식 명령어로 마크업(markup)되는 것 없이 일반 텍스트로 게시되어야 한다.
> 마크다운 구분은 현존하는 몇몇 text-to-HTML 필터의 영향을 받았다. 
> 여기에는 Setext, atx, Textile, reStructuredText, Grutatext, EtText가 포함되지만, 
> 마크다운 구문에 가장 큰 영감을 준 것은 일반 텍스트 전자우편 서식이다.
> 
> 이 목적을 달성하기 위해서, 마크다운 구문은 완전히 구분문자(punctuation character)로 구성된다. 
> 구분문자를 주의깊이 선택해서 의도하는 바를 충분히 담아내게 했다.
> 예를 들어, 별표로 감싼 단어는 *강조(emphasis)*하는 것처럼 보인다.
> 마크다운 목록은, 또한, 글머리 목록처럼 보인다.
> 전자우편을 사용해왔다고 가정하면, 심지어 인용구문은 텍스트 인용 구절처럼 보인다.

마크다운은 LaTeX, reStructuredText, docbook 만큼 강력하지는 않지만,
단순하고, 작성하기 쉽고, 렌더링(rendering, 기계번역)되지 않을 때조차도 가독성이 좋다.
저자 생각에는 마크다운 제약사항이 저작에 도움이 된다고 보는데 이뉴는 콘텐츠 내용에 집중하게 하고,
스타일링으로 인해 주변을 엉망으로 만드는 것을 방지한다.

이전에 마크다운을 결코 사용한 적이 없다면, 출발점은 존 그루버가 직접 작성한 [마크다운 구문 문서(Markdown syntax documentation)](http://daringfireball.net/projects/markdown/syntax)다.
Pandoc 마크다운 구현에는 마크다운 원본에 있는 거친 부분을 다듬고, 신규 기능이 일부 추가되었다.
그래서, [pandoc readme](http://johnmacfarlane.net/pandoc/README.html) 파일과 친숙해지는 것도 추천한다.
RStudio으로 마크다운 문서를 편집하면 물음표 아이콘을 경유해 드롭다운 메뉴로 마크다운 참조카드를 제공한다.

다음 절에는 저자 판단에 pandoc 마크다운 방언의 가장 중요한 기능이다.
15분 안에 기초를 배울 수 있다.

### 절(Sections)

`#` 기호로 표제(Headings)가 식별된다:

    # 제목 1
    ## 제목 2
    ### 제목 3

3개 이상 하이픈 (혹은 별표)으로 수평선(horizontal rule)을 생성한다:

    --------
    ********

### 글머리 목록(Lists)

순서없는 기본 글머리 기호 목록은 `*`을 사용한다:


    * 글머리 기호 목록
    * 두번째 항목
        * 중첩 글머리 기호목록은 공백 4개 들여쓰기한다.
        * 두번째 소항목

다중 문단 목록을 원한다면, 두번째와 후속 문단은 계속 들여쓰기한다:

      * 한 글머리 목록 항목에 다중 문단 텍스트를 배치하는 것도 가능하다.
    
        하지만, 그러려고 한다면, 두번째와 후속 문단은 공백 4개 혹은 그 이상 공백으로 들여써야 한다.
        첫번째 글머리 기호가 들여쓰기 된다면 가독성이 더 좋다.

순서있는 글머리 기호 목록은 `1.`을 사용한다:
    
    1. 항목 1
    1. 항목 2
    1. 모두 1로 시작하지만, 항목 각각은 자동으로 번호가 매겨진다.

공백 4개 규칙만 준수하기만 하면, 순서있고, 순서없는 글머리 기호를 뒤섞을 수 있다:


    1.  항목 1.
        *  항목 a
        *  항목 b
    1.  항목 2.


정의(definition) 목록은 ` : `을 사용한다:



    정의
      : 특히 사전에서 정확한 단어 의미를 기술하는 문장
    목록
      : 연속적으로 출력되거나 작성되는 연관된 항목 혹은 명칭
        통상 아래 한 항목씩 표현한다.
      : 마상 경기 대회에 영역을 둘러싸는 장벽

### 인라인 서식 (Inline formatting)

인라인 서식도 유사하게 단순하다:


    _이탤릭(italic)_ 혹은 *이탤릭((italic)*
    __굵게(bold)__ or **굵게(bold)**    
    [텍스트 링크](행선지)
    <http://this-is-a-raw-url.com>

### 표(Tables)


[네가지 유형 표](http://johnmacfarlane.net/pandoc/README.html#tables)가 있다.
다음과 같은 파이프 표를 저자는 추천한다:


    | 오른쪽 | 왼쪽 |  디폴트 |   중앙 |
    |-------:|:-----|---------|:------:|
    |    12  |  12  |    12   |    12  |
    |   123  |  123 |   123   |   123  |
    |     1  |    1 |     1   |     1  |

표제목 아래 `:` 표식자 사용에 주목한다. 이 표식자를 사용해서 칼럼정렬을 결정한다.

R로 표를 표현하는 데이터가 있다면, 수작업으로 표를 그리지 말고, 대신에 `knitr::kable()`을 사용하거나,
[printr](https://github.com/yihui/printr), [pander](http://rapporter.github.io/pander/)을 참조한다.

### 코드(Code)

인라인 코드에 대해서 `` `code` `` 표식자를 사용한다.

좀더 큰 대형 코드 블록에는 ```` ``` ```` 표식자를 사용한다.
"울타리(fence)" 코드 블록으로 알려져 있다.

    ```
    # A comment
    add <- function(a, b) a + b
    ```

코드에 구문강조 기능을 추가하려면, 역작은따옴표(```, 백틱) 다음에 프로그래밍 언어명칭을 붙인다:


    ```c
    int add(int a, int b) {
      return a + b;
    }
    ```

(출판시점에, pandoc이 지원하는 언어는 다음과 같다: actionscript, ada, apache, asn1, asp, awk, bash, bibtex, boo, c, changelog, clojure, cmake, coffee, coldfusion, commonlisp, cpp, cs, css, curry, d, diff, djangotemplate, doxygen, doxygenlua, dtd, eiffel, email, erlang, fortran, fsharp, gnuassembler, go, haskell, haxe, html, ini, java, javadoc, javascript, json, jsp, julia, latex, lex, literatecurry, literatehaskell, lua, makefile, mandoc, matlab, maxima, metafont, mips, modula2, modula3, monobasic, nasm, noweb, objectivec, objectivecpp, ocaml, octave, pascal, perl, php, pike, postscript, prolog, python, r, relaxngcompact, rhtml, ruby, rust, scala, scheme, sci, sed, sgml, sql, sqlmysql, sqlpostgresql, tcl, texinfo, verilog, vhdl, xml, xorg, xslt, xul, yacc, yaml. 
구문강조는 하스칼 [highlighting-kate](http://johnmacfarlane.net/highlighting-kate)
팩키지로 처리한다; 최신 목록에 대해서는 웹사이트를 참조한다.)

R 코드를 소품문에 추가할 때, ```` ```r ```` 표식자를 통상 사용하지는 않는다.
대신에 ```` ```{r} ````을 사용해서 다음에 기술되는 `knitr`로 특별히 처리한다.

## Knitr {#knitr}

코드, 결과, 텍스트를 `knitr`를 사용해서 뒤섞을 수 있다.
`knitr`는 R 코드를 받아, 실행하고, 출력결과를 잡아내고, 마크다운 서식으로 번역한다.
출력결과, 메시지, 경고, (선택 옵션) 오류, 플롯(기본 그래픽, lattice & ggplot 등)을 `knitr`로 잡아낸다.

다음 단순 예제를 살펴보자. `knitr` 블록은 울타리친 코드 블록과 유사한데, `r` 대신 `{r}`을 사용함에 주목한다.

    ```{r}
    # Add two numbers together
    add <- function(a, b) a + b
    add(10, 20)
    ```

상기 코드는 다음 마크다운을 생성한다:

    ```r
    # Add two numbers together
    add <- function(a, b) a + b
    add(10, 20)
    ## [1] 30
    ```

이번에는 다음과 같이 렌더링 기계번역된다:

```r
# Add two numbers together
add <- function(a, b) a + b
add(10, 20)
## 30
```

`knitr`을 사용하면, 결코 뒤를 돌아보지 않게 된다.
소품문을 생성할 때 항상 코드가 실행되기 때문에, 작성한 모든 코드가 동작하는 것을 확실히 알기 때문에 쉴 수 있다.
입력과 출력이 동기화되지 않는 경우는 없다.


### 선택 옵션

렌더링 기계번역작업을 제어하는데 추가적으로 선택옵션을 명시할 수 있다:

* 단일 블록에만 영향을 주려면, 블록설정을 추가한다:

        `.``{r, opt1 = val1, opt2 = val2}
        # code
        ```
  
* 모든 블록에 영향을 주려면, `knitr` 블록에 `knitr::opts_chunk$set()`을 호출한다.

        `.``{r, echo = FALSE}
        knitr::opts_chunk$set(
          opt1 = val1,
          opt2 = val2
        )
        ```

가장 중요한 선택옵션은 다음과 같다:


* `eval = FALSE` 선택옵션은 코드 평가를 방지한다.
  이 선택옵션이 장기실행 시간이 소요되는 코드를 보여주는데 유용하지만, 사용할 때 주의가 요구된다:
  코드가 실행되지 않기 때문에 버그가 생기기 쉽다. 
  (또한, 사용자가 코드를 복사해서 붙여넣기(copy & paste)할 때 동작하지 않기 때문에 혼란을 줄 수 있다.)
  

* `echo = FALSE` 선택옵션은 _입력(input)_ 코드 출력기능을 끈다. (출력결과는 여전히 출력된다.)
  일반적으로 소품문에 이 기능을 사용하지 말아야 하는데 
  이유는 코드가 무엇을 수행하는지 이해하는 것이 중요하기 때문이다.
  보고서를 작성할 때 이 선택옵션 기능이 중요한데, 이유는 출력결과보다 코드가 덜 중요하기 때문이다.


* `results = "hide"` 선택옵션은 코드 _출력(output)_ 결과를 출력하지 않게 한다.

* `warning = FALSE` 와 `message = FALSE`는 경고와 메시지를 화면에 출력하지 않게 한다.

* `error = TRUE` 선택옵션은 블록에 있는 어떤 오류도 잡아내서 인라인으로 보여준다.
  코드가 오류를 던질 때 무엇이 발생하는지 시연하는데 이 선택옵션을 유용하게 사용한다.
  `error = TRUE`을 사용할 때마다, `purl = FALSE` 선택옵션을 사용할 필요도 있다.
  이유는, 모든 소품문에는 모든 코드가 파일코드로 동봉되기 때문이다.
  오류없는 소스파일을 R이 불러와야 하고, 
  `purl = FALSE` 선택옵션이 문서에 오류 코드가 삽입되는 것을 방지한다.

* `collapse = TRUE` 와 `comment = "#>"` 선택옵션은 코드 출력결과를 출력하는 저자가 선호하는 방식이다.
  전역으로 설정해서 문서 첫부분에 다음 `knitr` 블록을 배치해서 설정한다.

        `.``{r, echo = FALSE}
        knitr::opts_chunk$set(collapse = TRUE, comment = "#>")
        ```

*   `results = "asis"` 선택옵션은 R 코드 출력결과를 마크다운 문자그대로 처리한다.
   R 코드에서 텍스트를 생성할 때 유용하게 사용될 수 있다.
   예를 들어, `pander` 팩키지를 사용해서 테이블을 생성한다면, 다음을 실행한다:

        `.``{r, results = "asis"}
        pander::pandoc.table(iris[1:3, 1:4])
        ```
    

    상기 코드블록은 다음과 같은 마크다운 표를 생성한다:
    
        --------------------------------------------------------
         Sepal.Length   Sepal.Width   Petal.Length   Petal.Width 
        -------------- ------------- -------------- -------------
             5.1            3.5           1.4            0.2     
        
             4.9             3            1.4            0.2     
        
             4.7            3.2           1.3            0.2     
        ---------------------------------------------------------
        
    상기 결과는 다음과 같은 표를 생성한다.
    
    --------------------------------------------------------
     Sepal.Length   Sepal.Width   Petal.Length   Petal.Width 
    -------------- ------------- -------------- -------------
         5.1            3.5           1.4            0.2     
    
         4.9             3            1.4            0.2     
    
         4.7            3.2           1.3            0.2     
    ---------------------------------------------------------

* `fig.show = "hold"` 선택옵션을 사용해서 코드블록 끝까지 모든 그림을 유보한다.


* `fig.width = 5`, `fig.height = 5` 선택옵션을 통해 그림 높이와 폭을 (인치 단위로) 설정한다.

기타 많은 선택옵션이 <http://yihui.name/knitr/options>에 기술되어 있다.


## 개발 주기(Development cycle) {#vignette-workflow-2}

Cmd + Alt + C 키를 눌러 따로따로 코드 블록을 실행한다.
`knitr` (Ctrl/Cmd + Shift + K)을 사용해서 신규 R 세션에서 전체 문서를 다시 실행한다.

`devtools::build_vignettes()` 명령어로 콘솔에서 전체 소품문을 빌드할 수 있지만, 거의 유용하지 않다.
대신에, `devtools::build()` 명령어를 사용해서 소품문을 포함한 팩키지 번들을 생성한다.
RStudio에 "Build & reload"는 시간을 절약하기 위해서 소품문을 빌드하지 않는다. 
마찬가지로, `devtools::install_github()`와 친구들도 기본 디폴트설정으로 소품문을 빌드하지 않는데 이유는
시간이 오래 걸리고 추가로 다수 팩키지가 필요하기 때문이다.
`devtools::install_github(build_vignettes = TRUE)` 명령어로 강제로 빌드할 수 있고 제안된 모든 팩키지도 설치한다.


## 소품문 작성 조언 {#vignette-advice}

> 만약 적지 않고 생각한다면, 생각하고 있는 것을 생각만 한다.
> --- 레슬리 램포트 (Leslie Lamport), LaTeX 저자.
> > If you're thinking without writing, you only think you're thinking.

소품문을 작성할 때 잘 생각해 보면, 누군가에 작성한 팩키지 사용법을 가르치고 있다.
본인 스스로를 독자에 맞춰 "초보자 마음"을 읽을 필요가 있다.
이것은 보기보다 어려운데 이유는 이미 내재화된 모든 지식을 잊어버려야 되기 때문이다.
이러한 연유로, 저자가 개발하는 소품문에 피드백을 얻는데 몸소 직접 가르치는 것이 유용한 방법임을 깨달았다.
직접 피드백을 받을 수 있을 뿐만 아니라, 이미 사람들이 알고 있는 내용을 배울 수 있는 훨씬 더 쉬운 방법이기도 하다.


상기 접근방법의 유용한 부작용은 더 좋은 코드를 작성하는데 도움도 준다.
초기 탑승과정을 다시 살펴보게하고, 어려운 부분을 인식하게 한다.
초기 경험을 기술하는 텍스트를 작성할 때마다, 저자는 뭔가 중요한 기능을 놓쳤다는 것을 깨닫게 된다.
이러한 기능을 추가하는 것은 사용자에게도 도움이 되지만, 종종 저자 본인에게도 도움을 준다.
(이것이 저자가 책을 쓰는 여러 요인중 하나다).


* 저자는 강력하게 Kathy Sierra가 쓴 문자그대로 어떤 것이나 추천한다.
  그녀의 오래된 블로그 [열정적인 사용자 창출(Creating passionate users)](http://headrush.typepad.com/)에는
  프로그래밍, 가르침(teaching), 값진 도구 생성 방법에 관한 충고로 가득차 있다.
  모든 이전 콘텐츠를 탐독하길 추천한다. 그녀의 신규 블로그 
  [Serious Pony](http://seriouspony.com/blog/)에는 콘텐츠가 많지 않지만, 훌륭한 기사가 일부 있다.

* 만약 더나은 작문 방법을 학습하고 한다면, Joseph M. Williams와 Joseph Bizup의 
  [Style: Lessons in Clarity and Grace](http://amzn.com/0321898680)을 추천한다.
  작문 구조를 이해하는데 도움을 줘서, 좋지 못한 작문을 인지하고 고칠 수 있게 돕는다.


소품문을 작성하게 되면 코딩에서 떨어져 나와 멋진 휴식을 취하게 된다.
저자 경험으로 작문은 프로그래밍과 다른 뇌 부위를 사용해서,
프로그래밍이 지겹다면, 잠시 작문을 시도해 보세요.
([구조화 프로그래밍(structured programming)](http://www.structuredprocrastination.com/)의 사상과 연관된다).


### 구조화(Organisation)

좀더 단순한 팩키지에는 소품문 한개면 충분하다.
하지만, 좀더 복잡한 팩키지에 대해서는 사실 한개 이상이 필요하다.
사실, 원하는 만큼 많은 소품문을 갖을 수도 있다.
저자는 소품문을 책의 각 장(chapter)로 생각한다 - 소품문 자체로 완비된 하지만, 소품문이 연결되어 응집된 전체가 되야 한다.

다소 코딩이 필요하지만, 하드디스크에 파일이 저장된 사실을 이용해서 여러 소품문을 연결할 수 있다:
`abc.Rmd` 소품문에 링크 연결하려면, `abc.html` 파일에 링크 연결만 생성하면 된다.

## CRAN 주의사항 {#vignette-cran}

소품문을 로컬 컴퓨터에서 빌드했기 때문에, CRAN에서는 html/pdf, 소스코드 파일만 전달받는 것에 주목한다.
하지만, CRAN에서 소품문을 다시 빌드하지는 않는다.
CRAN에서 (코드를 실행해서)코드가 동작가능한지 점검만 한다.
이것이 의미하는 바는 소품문에 사용된 어떤 팩키지도 `DESCRIPTION` 파일에 선언되어야 된다.
하지만, 이것이 의미하는 바는 또한 CRAN이 pandoc을 설치하지 않았을지라도 (pandoc을 사용하는) Rmarkdown을 
사용할 수도 있다는 것이다.

흔한 문제점:

*   인터랙티브하게 소품문을 빌드하지만, 점검할 때 설치한 팩키지가 빠졌다는 오류로 실패한다.
    이것이 의미하는 바는 `DESCRIPTION` 파일에 의존성 선언을 잊었다는 것이다. (통상 `Suggests`에 있어야 한다)
    

*   인터랙티브하게 모든 것이 잘 동작하지만, 팩키지를 설치한 후에 소품문이 나타나지 않는다.
    다음 중 하나가 일어났을지도 모른다.
    첫째, RStudio "build and reload"는 소품문을 빌드하지 않기 때문에,
    대신에 `devtools::install()`을 실행할 필요가 있을지도 모른다. 그리고 다음 사항을 점검한다.

    1. 디렉토리가 `vignette/`이 아니라 `vignettes/`인지 확인한다.

    1. 우연히 `.Rbuildignore` 파일에 소품문을 제외했는지 점검한다.
    
    1. 필요한 소품문 메타데이터를 준비했는지 확인한다.

*   만약 `error = TRUE` 선택옵션을 사용한다면, `purl = FALSE` 선택옵션을 사용해야 된다.

파일 크기를 조심할 필요가 있다.
많은 그래픽 이미지를 포함한다면, 매우 큰 파일을 생성하기 쉽다.
어떤 고정되고 신속한 규칙은 없지만, 만약 매우 큰 소품문이라면, 파일 크기를 정당화할 수 있는 논리를 개발하거나 파일크기를 줄여라.

## 다음으로 갈 곳 {#where-next}

만약 소품문 외양에 대해서 좀더 제어를 하고자 한다면, Rmarkdown에 관해서 좀더 학습할 필요가 있다.
<http://rmarkdown.rstudio.com> 웹사이트가 시작하기 좋은 곳이고, (LaTeX과 pdf같은) 대안 출력 서식과 좀더 제어한다면 원 HTML과 LaTeX도 포함하는 방법도 배울 수 있다.

멋진 소품문을 작성했다면, _Journal of Statistical Software_ 혹은 _The R Journal_에 제출하는 것도 고려해 보라.
두 저널 모두 전자저널이고 동료검토된다. 검토자 코멘트를 통해서 소품문과 관련된 소프트웨어 품질을 높이는데 많은 도움을 받을 수 있다.
